---
title: "12_SP"
output: html_document
date: "2025-05-30"
---

```{r setup, include=FALSE}
knitr::opts_chunk$set(echo = TRUE)
```

# librerias

```{r, warning = FALSE, message = FALSE}
library(dplyr)
library(Seurat)
#library(DropletQC)
library(Matrix)
library(SoupX)
library(presto)
library(openxlsx)
library(gprofiler2)
library(ggplot2)
library(glmGamPoi)
library(scCustomize)
library(ComplexHeatmap)
library(RColorBrewer)
library(speckle)
library(limma)
library(ggplot2)
library(ggrepel)
library(patchwork)
#library(monocle3)
library(SeuratWrappers)
library(clustree)
library(tibble)
library(readxl)
library(grid)
library(gridExtra)
library(ggtext)
library(reshape2)
library(pheatmap)
library(gt)
```




# cargamos las matrices 12_KO_SP y 12_WT_SP

```{r}
# KO
#data_12KO1SP <- Read10X("C:/Users/SOL/Desktop/sol/datos/Anna_scRNA/Anna_cellranger/2KO1SP_final/outs/filtered_feature_bc_matrix")
#data_12KO2SP <- Read10X("C:/Users/SOL/Desktop/sol/datos/Anna_scRNA/Anna_cellranger/2KO2SP_final/outs/filtered_feature_bc_matrix")
#data_12KO3SP <- Read10X("C:/Users/SOL/Desktop/sol/datos/Anna_scRNA/Anna_cellranger/2KO3SP_final/outs/filtered_feature_bc_matrix")

# WT
#data_12WT1SP <- Read10X("C:/Users/SOL/Desktop/sol/datos/Anna_scRNA/Anna_cellranger/2WT1SP_final/outs/filtered_feature_bc_matrix")
#data_12WT2SP <- Read10X("C:/Users/SOL/Desktop/sol/datos/Anna_scRNA/Anna_cellranger/2WT2SP_final/outs/filtered_feature_bc_matrix")
#data_12WT3SP <- Read10X("C:/Users/SOL/Desktop/sol/datos/Anna_scRNA/Anna_cellranger/2WT3SP_final/outs/filtered_feature_bc_matrix")
# head(data_12KO1SP[,1:20])
```


# soupX

```{r}
# KO
soupx_data_12KO1SP <- load10X("C:/Users/SOL/Desktop/sol/datos/Anna_scRNA/Anna_cellranger/2KO1SP_final/outs")
soupx_data_12KO1SP <- autoEstCont(soupx_data_12KO1SP)
data_12KO1SP <- adjustCounts(soupx_data_12KO1SP, roundToInt=TRUE)

soupx_data_12KO2SP <- load10X("C:/Users/SOL/Desktop/sol/datos/Anna_scRNA/Anna_cellranger/2KO2SP_final/outs")
soupx_data_12KO2SP <- autoEstCont(soupx_data_12KO2SP)
data_12KO2SP <- adjustCounts(soupx_data_12KO2SP, roundToInt=TRUE)

soupx_data_12KO3SP <- load10X("C:/Users/SOL/Desktop/sol/datos/Anna_scRNA/Anna_cellranger/2KO3SP_final/outs")
soupx_data_12KO3SP <- autoEstCont(soupx_data_12KO3SP)
data_12KO3SP <- adjustCounts(soupx_data_12KO3SP, roundToInt=TRUE)

# WT
soupx_data_12WT1SP <- load10X("C:/Users/SOL/Desktop/sol/datos/Anna_scRNA/Anna_cellranger/2WT1SP_final/outs")
soupx_data_12WT1SP <- autoEstCont(soupx_data_12WT1SP)
data_12WT1SP <- adjustCounts(soupx_data_12WT1SP, roundToInt=TRUE)

soupx_data_12WT2SP <- load10X("C:/Users/SOL/Desktop/sol/datos/Anna_scRNA/Anna_cellranger/2WT2SP_final/outs")
soupx_data_12WT2SP <- autoEstCont(soupx_data_12WT2SP)
data_12WT2SP <- adjustCounts(soupx_data_12WT2SP, roundToInt=TRUE)

soupx_data_12WT3SP <- load10X("C:/Users/SOL/Desktop/sol/datos/Anna_scRNA/Anna_cellranger/2WT3SP_final/outs")
soupx_data_12WT3SP <- autoEstCont(soupx_data_12WT3SP)
data_12WT3SP <- adjustCounts(soupx_data_12WT3SP, roundToInt=TRUE)
```



# creamos objetos seurat

```{r}
# KO
so_12KO1SP <- CreateSeuratObject(counts = data_12KO1SP)
so_12KO1SP

so_12KO2SP <- CreateSeuratObject(counts = data_12KO2SP)
so_12KO2SP

so_12KO3SP <- CreateSeuratObject(counts = data_12KO3SP)
so_12KO3SP

# WT
so_12WT1SP <- CreateSeuratObject(counts = data_12WT1SP)
so_12WT1SP

so_12WT2SP <- CreateSeuratObject(counts = data_12WT2SP)
so_12WT2SP

so_12WT3SP <- CreateSeuratObject(counts = data_12WT3SP)
so_12WT3SP
```


# etiquetado de muestras

```{r}
# KO
so_12KO1SP$sample_origin <- "12_KO1_SP"
so_12KO2SP$sample_origin <- "12_KO2_SP"
so_12KO3SP$sample_origin <- "12_KO3_SP"

# WT
so_12WT1SP$sample_origin <- "12_WT1_SP"
so_12WT2SP$sample_origin <- "12_WT2_SP"
so_12WT3SP$sample_origin <- "12_WT3_SP"
```



# dropletQC

```{r}
# KO
#nf_data_12KO1SP <- nuclear_fraction_tags("C:/Users/SOL/Desktop/sol/datos/Anna_scRNA/Anna_cellranger/2KO1SP_final/outs", tiles = 1, cores = 8, verbose = FALSE)
#write.csv(nf_data_12KO1SP, "nf_12KO1SP.csv")

#nf_data_12KO2SP <- nuclear_fraction_tags("C:/Users/SOL/Desktop/sol/datos/Anna_scRNA/Anna_cellranger/2KO2SP_final/outs", tiles = 1, cores = 8, verbose = FALSE)
#write.csv(nf_data_12KO2SP, "nf_12KO2SP.csv")

#nf_data_12KO3SP <- nuclear_fraction_tags("C:/Users/SOL/Desktop/sol/datos/Anna_scRNA/Anna_cellranger/2KO3SP_final/outs", tiles = 1, cores = 8, verbose = FALSE)
#write.csv(nf_data_12KO3SP, "nf_12KO3SP.csv")

# WT
#nf_data_12WT1SP <- nuclear_fraction_tags("C:/Users/SOL/Desktop/sol/datos/Anna_scRNA/Anna_cellranger/2WT1SP_final/outs", tiles = 1, cores = 8, verbose = FALSE)
#write.csv(nf_data_12WT1SP, "nf_12WT1SP.csv")

#nf_data_12WT2SP <- nuclear_fraction_tags("C:/Users/SOL/Desktop/sol/datos/Anna_scRNA/Anna_cellranger/2WT2SP_final/outs", tiles = 1, cores = 8, verbose = FALSE)
#write.csv(nf_data_12WT2SP, "nf_12WT2SP.csv")

#nf_data_12WT3SP <- nuclear_fraction_tags("C:/Users/SOL/Desktop/sol/datos/Anna_scRNA/Anna_cellranger/2WT3SP_final/outs", tiles = 1, cores = 8, verbose = FALSE)
#write.csv(nf_data_12WT3SP, "nf_12WT3SP.csv")
```

```{r}
# KO
nf_data_12KO1SP <- read.csv("C:/Users/SOL/Desktop/sol/single_cell_analysis/etmr/nuclear_fraction/nf_12KO1SP.csv", row.names = 1)

nf_data_12KO2SP <- read.csv("C:/Users/SOL/Desktop/sol/single_cell_analysis/etmr/nuclear_fraction/nf_12KO2SP.csv", row.names = 1)

nf_data_12KO3SP <- read.csv("C:/Users/SOL/Desktop/sol/single_cell_analysis/etmr/nuclear_fraction/nf_12KO3SP.csv", row.names = 1)

# WT
nf_data_12WT1SP <- read.csv("C:/Users/SOL/Desktop/sol/single_cell_analysis/etmr/nuclear_fraction/nf_12WT1SP.csv", row.names = 1)

nf_data_12WT2SP <- read.csv("C:/Users/SOL/Desktop/sol/single_cell_analysis/etmr/nuclear_fraction/nf_12WT2SP.csv", row.names = 1)

nf_data_12WT3SP <- read.csv("C:/Users/SOL/Desktop/sol/single_cell_analysis/etmr/nuclear_fraction/nf_12WT3SP.csv", row.names = 1)
```

```{r}
# KO
so_12KO1SP$nf <- nf_data_12KO1SP$nuclear_fraction
so_12KO2SP$nf <- nf_data_12KO2SP$nuclear_fraction
so_12KO3SP$nf <- nf_data_12KO3SP$nuclear_fraction

# WT
so_12WT1SP$nf <- nf_data_12WT1SP$nuclear_fraction
so_12WT2SP$nf <- nf_data_12WT2SP$nuclear_fraction
so_12WT3SP$nf <- nf_data_12WT3SP$nuclear_fraction
```



# unión de las muestras de KO_SP y WT_SP

```{r}
# KO
so_12_SP_KO <- merge(so_12KO1SP, y = c(so_12KO2SP,so_12KO3SP), 
                     add.cell.ids = c("12_KO1_SP", "12_KO2_SP", "12_KO3_SP"))
#table(so_12_SP_KO@meta.data$sample_origin)


# WT
so_12_SP_WT <- merge(so_12WT1SP, y = c(so_12WT2SP,so_12WT3SP), 
                     add.cell.ids = c("12_WT1_SP", "12_WT2_SP", "12_WT3_SP"))
#table(so_12_SP_WT@meta.data$sample_origin)
```

```{r}
so_12_SP_KO <- JoinLayers(so_12_SP_KO)
so_12_SP_WT <- JoinLayers(so_12_SP_WT)
```


# etiquetado para futuros análisis y añadir metadata

```{r}
# KO
so_12_SP_KO$condition <- "KO"
so_12_SP_KO$zone <- "SP"

# WT
so_12_SP_WT$condition <- "WT"
so_12_SP_WT$zone <- "SP"
```


# filtramos los genes que no estén expresados

```{r}
so_12_SP_KO
so_12_SP_WT
```

```{r}
genes_expresados <- rowSums(so_12_SP_KO@assays$RNA@layers$counts) > 0
so_12_SP_KO <- subset(so_12_SP_KO, features = rownames(so_12_SP_KO)[genes_expresados])

genes_expresados <- rowSums(so_12_SP_WT@assays$RNA@layers$counts) > 0
so_12_SP_WT <- subset(so_12_SP_WT, features = rownames(so_12_SP_WT)[genes_expresados])

rm(genes_expresados)
```

```{r}
so_12_SP_KO
so_12_SP_WT
```

# genes y celulas por muestra

```{r}
# celulas
table(so_12_SP_KO$sample_origin)
table(so_12_SP_WT$sample_origin)
```

```{r}
# genes (después de filtrar por soupx)
# si queremos los originales, hay que ir a los web_summary de cellranger

# KO
genes_por_muestra_KO <- sapply(
  unique(so_12_SP_KO$sample_origin),
  function(x) {
    cells <- colnames(so_12_SP_KO)[so_12_SP_KO$sample_origin == x]
    expr <- GetAssayData(so_12_SP_KO, assay = "RNA", layer = "counts")[, cells]
    sum(rowSums(expr) > 0)
  }
)

# WT
genes_por_muestra_WT <- sapply(
  unique(so_12_SP_WT$sample_origin),
  function(x) {
    cells <- colnames(so_12_SP_WT)[so_12_SP_WT$sample_origin == x]
    expr <- GetAssayData(so_12_SP_WT, assay = "RNA", layer = "counts")[, cells]
    sum(rowSums(expr) > 0)
  }
)

genes_por_muestra_KO
genes_por_muestra_WT
```

```{r}
df_stats <- data.frame(
  sample = c(names(genes_por_muestra_KO), names(genes_por_muestra_WT)),
  condition = c(rep("KO", 3), rep("WT", 3)),
  n_cells = c(table(so_12_SP_KO$sample_origin), table(so_12_SP_WT$sample_origin)),
  n_genes_after_soupx = c(genes_por_muestra_KO, genes_por_muestra_WT)
)

write.csv(df_stats, "results_12_sp/tablas/cells_genes_per_sample_12_sp_prefiltered.csv", row.names = FALSE)

rm(genes_por_muestra_KO, genes_por_muestra_WT, df_stats)
```



# guardado objetos prefiltrados

```{r}
saveRDS(so_12_SP_KO, "so_12_SP_KO_prefiltered.rds")
saveRDS(so_12_SP_WT, "so_12_SP_WT_prefiltered.rds")
```

```{r}
so_12_SP_KO <- readRDS("so_12_SP_KO_prefiltered.rds")
so_12_SP_WT <- readRDS("so_12_SP_WT_prefiltered.rds")
```


# eliminamos datos

```{r}
# KO
rm(data_12KO1SP,
   data_12KO2SP, 
   data_12KO3SP, 
   so_12KO1SP,
   so_12KO2SP,
   so_12KO3SP, 
   soupx_data_12KO1SP,
   soupx_data_12KO2SP, 
   soupx_data_12KO3SP)

# WT
rm(data_12WT1SP,
   data_12WT2SP, 
   data_12WT3SP, 
   so_12WT1SP,
   so_12WT2SP,
   so_12WT3SP, 
   soupx_data_12WT1SP,
   soupx_data_12WT2SP, 
   soupx_data_12WT3SP)
```


# QC

```{r}
# KO
so_12_SP_KO$percent.mt <- PercentageFeatureSet(so_12_SP_KO, pattern = "^mt-")
so_12_SP_KO$percent.ribo <- PercentageFeatureSet(so_12_SP_KO, pattern = "^Rp[sl]")

feats <- c("nFeature_RNA","nCount_RNA","percent.mt","percent.ribo", "nf")

p1 <- VlnPlot(object = so_12_SP_KO, features = feats, pt.size = 0.01, ncol = 5) + NoLegend()
p1

#FeatureScatter(so_12_SP_KO, feature1 = "nCount_RNA", feature2 = "percent.mt")
#FeatureScatter(so_12_SP_KO, feature1 = "nCount_RNA", feature2 = "nFeature_RNA")

# WT
so_12_SP_WT$percent.mt <- PercentageFeatureSet(so_12_SP_WT, pattern = "^mt-")
so_12_SP_WT$percent.ribo <- PercentageFeatureSet(so_12_SP_WT, pattern = "^Rp[sl]")

p2 <- VlnPlot(object = so_12_SP_WT, features = feats, pt.size = 0.01, ncol = 5) + NoLegend()
p2

#FeatureScatter(so_12_SP_WT, feature1 = "nCount_RNA", feature2 = "percent.mt")
#FeatureScatter(so_12_SP_WT, feature1 = "nCount_RNA", feature2 = "nFeature_RNA")

rm(p1, p2)
```


```{r}
feats <- c("nFeature_RNA", "nCount_RNA", "percent.mt", "percent.ribo", "nf")
y_limits <- list(
  c(0, 12000),
  c(0, 120000),
  c(0, 12),
  c(0, 40),
  c(0, 1)
)

# KO
my_colors <- c(
  "12_KO1_SP" = "#698B69",
  "12_KO2_SP" = "#9BCD9B",
  "12_KO3_SP" = "#B4EEB4"
)
so_12_SP_KO$sample_origin <- factor(so_12_SP_KO$sample_origin, levels = names(my_colors))
plots <- lapply(seq_along(feats), function(i) {
  VlnPlot(
    object = so_12_SP_KO,
    features = feats[i],
    pt.size = 0,
    group.by = "sample_origin"
  ) +
    scale_fill_manual(values = my_colors) +
    coord_cartesian(ylim = y_limits[[i]]) +
    NoLegend() +
    ggtitle(feats[i]) +
    theme(plot.title = element_text(hjust = 0.5))
})

combined_plot <- wrap_plots(plots, ncol = 5)

print(combined_plot)
ggsave("results_12_sp/individual_conditions/QC/QC_vlnplot_12_sp_ko_prefiltrado.png", plot = combined_plot, width = 17, height = 9, dpi = 300)
ggsave("results_12_sp/individual_conditions/QC/pdfs/QC_vlnplot_12_sp_ko_prefiltrado.pdf", plot = combined_plot, width = 17, height = 9, dpi = 300)


# WT
my_colors <- c(
  "12_WT1_SP" = "#5D478B",
  "12_WT2_SP" = "#8968CD",
  "12_WT3_SP" = "#AB82FF"
)
so_12_SP_WT$sample_origin <- factor(so_12_SP_WT$sample_origin, levels = names(my_colors))
plots <- lapply(seq_along(feats), function(i) {
  VlnPlot(
    object = so_12_SP_WT,
    features = feats[i],
    pt.size = 0,
    group.by = "sample_origin"
  ) +
    scale_fill_manual(values = my_colors) +
    coord_cartesian(ylim = y_limits[[i]]) +
    NoLegend() +
    ggtitle(feats[i]) +
    theme(plot.title = element_text(hjust = 0.5))
})
combined_plot <- wrap_plots(plots, ncol = 5)
print(combined_plot)
ggsave("results_12_sp/individual_conditions/QC/QC_vlnplot_12_sp_wt_prefiltrado.png", plot = combined_plot, width = 17, height = 9)
ggsave("results_12_sp/individual_conditions/QC/pdfs/QC_vlnplot_12_sp_wt_prefiltrado.pdf", plot = combined_plot, width = 17, height = 9, dpi = 300)

rm(y_limits, combined_plot, my_colors, plots)
```


# filtramos

```{r}
# KO
so_12_SP_KO <- subset(so_12_SP_KO, 
                      subset = nFeature_RNA > 3000 & 
                        nFeature_RNA < 10000 &
                        nCount_RNA < 100000 &
                        percent.mt < 10 & 
                        percent.ribo < 30)
so_12_SP_KO
#table(so_12_SP_KO@meta.data$sample_origin)
#VlnPlot(object = so_12_SP_KO, 
#        features = feats, 
#        pt.size = 0.001, 
#        ncol = 5)

# WT
so_12_SP_WT <- subset(so_12_SP_WT, 
                      subset = nFeature_RNA > 3000 & 
                        nFeature_RNA < 10000 &
                        nCount_RNA < 100000 &
                        percent.mt < 10 & 
                        percent.ribo < 30)
so_12_SP_WT
#table(so_12_SP_WT@meta.data$sample_origin)
#VlnPlot(object = so_12_SP_WT, 
#        features = feats, 
#        pt.size = 0.001, 
#        ncol = 5
#        )

rm(feats)
```


# QC postfiltrado

```{r}
# KO
so_12_SP_KO$percent.mt <- PercentageFeatureSet(so_12_SP_KO, pattern = "^mt-")
so_12_SP_KO$percent.ribo <- PercentageFeatureSet(so_12_SP_KO, pattern = "^Rp[sl]")

feats <- c("nFeature_RNA","nCount_RNA","percent.mt","percent.ribo", "nf")

p1 <- VlnPlot(object = so_12_SP_KO, features = feats, pt.size = 0.01, ncol = 5) + NoLegend()
p1

#FeatureScatter(so_12_SP_KO, feature1 = "nCount_RNA", feature2 = "percent.mt")
#FeatureScatter(so_12_SP_KO, feature1 = "nCount_RNA", feature2 = "nFeature_RNA")

# WT
so_12_SP_WT$percent.mt <- PercentageFeatureSet(so_12_SP_WT, pattern = "^mt-")
so_12_SP_WT$percent.ribo <- PercentageFeatureSet(so_12_SP_WT, pattern = "^Rp[sl]")

p2 <- VlnPlot(object = so_12_SP_WT, features = feats, pt.size = 0.01, ncol = 5) + NoLegend()
p2

#FeatureScatter(so_12_SP_WT, feature1 = "nCount_RNA", feature2 = "percent.mt")
#FeatureScatter(so_12_SP_WT, feature1 = "nCount_RNA", feature2 = "nFeature_RNA")

rm(p1, p2)
```


```{r}
feats <- c("nFeature_RNA", "nCount_RNA", "percent.mt", "percent.ribo", "nf")
y_limits <- list(
  c(0, 12000),
  c(0, 120000),
  c(0, 12),
  c(0, 40),
  c(0, 1)
)

# KO
my_colors <- c(
  "12_KO1_SP" = "#698B69",
  "12_KO2_SP" = "#9BCD9B",
  "12_KO3_SP" = "#B4EEB4"
)

so_12_SP_KO$sample_origin <- factor(so_12_SP_KO$sample_origin, levels = names(my_colors))

plots <- lapply(seq_along(feats), function(i) {
  VlnPlot(
    object = so_12_SP_KO,
    features = feats[i],
    pt.size = 0,
    group.by = "sample_origin"
  ) +
    scale_fill_manual(values = my_colors) +
    coord_cartesian(ylim = y_limits[[i]]) +
    NoLegend() +
    ggtitle(feats[i]) +
    theme(plot.title = element_text(hjust = 0.5))
})

combined_plot <- wrap_plots(plots, ncol = 5)

print(combined_plot)

ggsave("results_12_sp/individual_conditions/QC/QC_vlnplot_12_sp_ko_postfiltrado.png", plot = combined_plot, width = 17, height = 9, dpi = 300)
ggsave("results_12_sp/individual_conditions/QC/pdfs/QC_vlnplot_12_sp_ko_postiltrado.pdf", plot = combined_plot, width = 17, height = 9, dpi = 300)


# WT
my_colors <- c(
  "12_WT1_SP" = "#5D478B",
  "12_WT2_SP" = "#8968CD",
  "12_WT3_SP" = "#AB82FF"
)

so_12_SP_WT$sample_origin <- factor(so_12_SP_WT$sample_origin, levels = names(my_colors))

plots <- lapply(seq_along(feats), function(i) {
  VlnPlot(
    object = so_12_SP_WT,
    features = feats[i],
    pt.size = 0,
    group.by = "sample_origin"
  ) +
    scale_fill_manual(values = my_colors) +
    coord_cartesian(ylim = y_limits[[i]]) +
    NoLegend() +
    ggtitle(feats[i]) +
    theme(plot.title = element_text(hjust = 0.5))
})

combined_plot <- wrap_plots(plots, ncol = 5)

print(combined_plot)

ggsave("results_12_sp/individual_conditions/QC/QC_vlnplot_12_sp_wt_postfiltrado.png", plot = combined_plot, width = 17, height = 9)
ggsave("results_12_sp/individual_conditions/QC/pdfs/QC_vlnplot_12_sp_wt_postfiltrado.pdf", plot = combined_plot, width = 17, height = 9, dpi = 300)

rm(y_limits, combined_plot, my_colors, plots)
```


# genes y celulas por muestra

```{r}
# celulas
table(so_12_SP_KO$sample_origin)
table(so_12_SP_WT$sample_origin)
```

```{r}
samples_KO <- names(table(so_12_SP_KO$sample_origin))
samples_WT <- names(table(so_12_SP_WT$sample_origin))

# KO
genes_por_muestra_KO <- sapply(samples_KO, function(x) {
  cells <- colnames(so_12_SP_KO)[so_12_SP_KO$sample_origin == x]
  expr <- GetAssayData(so_12_SP_KO, assay = "RNA", layer = "counts")[, cells]
  sum(rowSums(expr) > 0)
})
genes_por_muestra_KO

# WT
genes_por_muestra_WT <- sapply(samples_WT, function(x) {
  cells <- colnames(so_12_SP_WT)[so_12_SP_WT$sample_origin == x]
  expr <- GetAssayData(so_12_SP_WT, assay = "RNA", layer = "counts")[, cells]
  sum(rowSums(expr) > 0)
})
genes_por_muestra_WT
```

```{r}
df_stats <- data.frame(
  sample = c(samples_KO, samples_WT),
  condition = c(rep("KO", length(samples_KO)), rep("WT", length(samples_WT))),
  n_cells = c(as.numeric(table(so_12_SP_KO$sample_origin)), as.numeric(table(so_12_SP_WT$sample_origin))),
  n_genes = c(genes_por_muestra_KO, genes_por_muestra_WT)
)

write.csv(df_stats, "results_12_sp/tablas/cells_genes_per_sample_12_sp_postfiltered.csv", row.names = FALSE)

rm(genes_por_muestra_KO, genes_por_muestra_WT, df_stats)
```



# guardado objetos postfiltrados

OJO: EL OBJETO KO TIENE LOS CLUSTERS 12, 20 Y 25 AQUI

```{r}
saveRDS(so_12_SP_KO, "so_12_SP_KO_postfiltered.rds")
saveRDS(so_12_SP_WT, "so_12_SP_WT_postfiltered.rds")
```

```{r}
so_12_SP_KO <- readRDS("so_12_SP_KO_postfiltered.rds")
so_12_SP_WT <- readRDS("so_12_SP_WT_postfiltered.rds")
```

```{r}
so_12_SP_KO
so_12_SP_WT
```

# normalizacion, feature selection, escalado

```{r}
# KO
# normalización
so_12_SP_KO <- NormalizeData(so_12_SP_KO, 
                             normalization.method = "LogNormalize", 
                             scale.factor = 10000)

# feature selection
so_12_SP_KO <- FindVariableFeatures(so_12_SP_KO, selection.method = "vst", nfeatures = 2000)
top10 <- head(VariableFeatures(so_12_SP_KO), 10)
LabelPoints(VariableFeaturePlot(so_12_SP_KO), points = top10, repel = TRUE)

# escalamos los datos
all.genes_12_SP_KO <- rownames(so_12_SP_KO)
so_12_SP_KO <- ScaleData(so_12_SP_KO, features = all.genes_12_SP_KO)


# WT
# normalización
so_12_SP_WT <- NormalizeData(so_12_SP_WT, 
                             normalization.method = "LogNormalize", 
                             scale.factor = 10000)

# feature selection
so_12_SP_WT <- FindVariableFeatures(so_12_SP_WT, selection.method = "vst", nfeatures = 2000)
top10 <- head(VariableFeatures(so_12_SP_WT), 10)
LabelPoints(VariableFeaturePlot(so_12_SP_WT), points = top10, repel = TRUE)

# escalamos los datos
all.genes_12_SP_WT <- rownames(so_12_SP_WT)
so_12_SP_WT <- ScaleData(so_12_SP_WT, features = all.genes_12_SP_WT)

rm(all.genes_12_SP_KO, all.genes_12_SP_WT, top10)
```



# PCA

```{r}
# KO
so_12_SP_KO <- RunPCA(so_12_SP_KO, features = VariableFeatures(object = so_12_SP_KO))

# print(so_12_SP_KO[["pca"]], dims = 1:5, nfeatures = 5)
# DimPlot(so_12_SP_KO, reduction = "pca") + NoLegend()
# DimHeatmap(so_12_SP_KO, dims = 1, cells = 500, balanced = TRUE)
# DimHeatmap(so_12_SP_KO, dims = 1:15, cells = 500, balanced = TRUE)

# WT
so_12_SP_WT <- RunPCA(so_12_SP_WT, features = VariableFeatures(object = so_12_SP_WT))

# print(so_12_SP_WT[["pca"]], dims = 1:5, nfeatures = 5)
# DimPlot(so_12_SP_WT, reduction = "pca") + NoLegend()
# DimHeatmap(so_12_SP_WT, dims = 1, cells = 500, balanced = TRUE)
# DimHeatmap(so_12_SP_WT, dims = 1:15, cells = 500, balanced = TRUE)
```


# cell division scores

```{r}
# KO
mmus_s = gorth(cc.genes$s.genes,
               source_organism = "hsapiens", 
               target_organism = "mmusculus")$ortholog_name
mmus_g2m = gorth(cc.genes$g2m.genes, 
                 source_organism = "hsapiens", 
                 target_organism = "mmusculus")$ortholog_name
so_12_SP_KO <- CellCycleScoring(object = so_12_SP_KO,
                              g2m.features = mmus_g2m,
                                s.features = mmus_s, set.ident = TRUE)
table(so_12_SP_KO@meta.data[["Phase"]])
#head(so_12_SP_KO@meta.data)

# WT  
mmus_s = gorth(cc.genes$s.genes,
               source_organism = "hsapiens", 
               target_organism = "mmusculus")$ortholog_name
mmus_g2m = gorth(cc.genes$g2m.genes, 
                 source_organism = "hsapiens", 
                 target_organism = "mmusculus")$ortholog_name
so_12_SP_WT <- CellCycleScoring(object = so_12_SP_WT,
                             g2m.features = mmus_g2m,
                              s.features = mmus_s, set.ident = TRUE)
table(so_12_SP_WT@meta.data[["Phase"]])
#head(so_12_SP_WT@meta.data)
```


# determinamos la dimensionalidad

```{r}
# KO
ElbowPlot(so_12_SP_KO, reduction = "pca", ndims = 50)

# WT
ElbowPlot(so_12_SP_WT, reduction = "pca", ndims = 50)
```




# clusters

```{r}
# KO
so_12_SP_KO <- FindNeighbors(so_12_SP_KO, dims = 1:30)
so_12_SP_KO <- FindClusters(so_12_SP_KO, resolution = 0.8)
table(Idents(so_12_SP_KO))

# WT
so_12_SP_WT <- FindNeighbors(so_12_SP_WT, dims = 1:30)
so_12_SP_WT <- FindClusters(so_12_SP_WT, resolution = 0.8)
table(Idents(so_12_SP_WT))
```



# umap

```{r}
# KO
so_12_SP_KO <- RunUMAP(so_12_SP_KO, dims = 1:30)

# WT 
so_12_SP_WT <- RunUMAP(so_12_SP_WT, dims = 1:30)
```

```{r}
# KO
DimPlot(so_12_SP_KO, reduction = "umap", label = T, label.size = 2.4) + NoLegend()
DimPlot(so_12_SP_KO, reduction = "umap", label = T, group.by = "sample_origin")
DimPlot(so_12_SP_KO, reduction = "umap", label = T, group.by = "cell_types_KO")+NoLegend()

# WT 
DimPlot(so_12_SP_WT, reduction = "umap", label = T, label.size = 2.4) + NoLegend()
#DimPlot(so_12_SP_WT, reduction = "umap", label = T, group.by = "sample_origin")
DimPlot(so_12_SP_WT, reduction = "umap", label = T, group.by = "Phase")
```


# QC prop muestras

```{r}
# KO
metadata <- so_12_SP_KO@meta.data
prop_df <- metadata %>%
  group_by(seurat_clusters, sample_origin) %>%
  summarise(n = n(), .groups = "drop") %>%
  group_by(seurat_clusters) %>%
  mutate(proportion = n / sum(n))

my_colors <- c(
  "12_KO1_SP" = "#698B69",
  "12_KO2_SP" = "#9BCD9B",
  "12_KO3_SP" = "#B4EEB4"
)

p1 <- ggplot(prop_df, aes(x = seurat_clusters, y = proportion, fill = sample_origin)) +
  geom_bar(stat = "identity", position = "fill") +
  ylab("Cell proportion") +
  xlab("Cluster") +
  labs(fill = "Sample") +
  scale_fill_manual(values = my_colors) +
  theme_minimal()
p1


# WT
metadata <- so_12_SP_WT@meta.data
prop_df <- metadata %>%
  group_by(seurat_clusters, sample_origin) %>%
  summarise(n = n(), .groups = "drop") %>%
  group_by(seurat_clusters) %>%
  mutate(proportion = n / sum(n))

my_colors <- c(
  "12_WT1_SP" = "#5D478B",
  "12_WT2_SP" = "#8968CD",
  "12_WT3_SP" = "#AB82FF"
)


p2 <- ggplot(prop_df, aes(x = seurat_clusters, y = proportion, fill = sample_origin)) +
  geom_bar(stat = "identity", position = "fill") +
  ylab("Cell proportion") +
  xlab("Cluster") +
  labs(fill = "Sample") +
  scale_fill_manual(values = my_colors) +
  theme_minimal()
p2

rm(metadata, prop_df, my_colors)
```


```{r}
# KO
ggsave("results_12_sp/individual_conditions/QC/QC_postanalisis_prop_cel_cluster_12_sp_ko.png", 
       p1, width = 9, height = 6, dpi = 300)
ggsave("results_12_sp/individual_conditions/QC/pdfs/QC_postanalisis_prop_cel_cluster_12_sp_ko.pdf", 
       p1, width = 9, height = 6)

# WT
ggsave("results_12_sp/individual_conditions/QC/QC_postanalisis_prop_cel_cluster_12_sp_wt.png", 
       p2, width = 9, height = 6, dpi = 300)
ggsave("results_12_sp/individual_conditions/QC/pdfs/QC_postanalisis_prop_cel_cluster_12_sp_wt.pdf", 
       p2, width = 9, height = 6)

rm(p1, p2)
```


# anotacion

```{r}
endothelial <- c("Cldn5", "Mcam")
FeaturePlot(so_12_SP_KO, features = endothelial)
FeaturePlot(so_12_SP_WT, features = endothelial)

red_blood_cells <- c("Hemgn")
FeaturePlot(so_12_SP_KO, features = red_blood_cells)
FeaturePlot(so_12_SP_WT, features = red_blood_cells)

vlmc <- c("Col1a1", "Vtn")
FeaturePlot(so_12_SP_KO, features = vlmc)
FeaturePlot(so_12_SP_WT, features = vlmc)

pericytes <- c("Cspg4", "Pdgfrb")
FeaturePlot(so_12_SP_KO, features = pericytes)
FeaturePlot(so_12_SP_WT, features = pericytes)
# NADA HASTA AQUI


# posiblemente clusters 21 y 16 KO y 15 WT
cajal_retzius <- c("Reln", "Lhx5", "Dbx1", "Ebf3", "Lhx1", "Wnt3a", "Trp73", "Calb2", "Ebf2")
FeaturePlot(so_12_SP_KO, features = cajal_retzius)
FeaturePlot(so_12_SP_WT, features = cajal_retzius)

# posiblemente cluster 25 KO? mirar bien
astrocytes <- c("Apoe", "Aldh1l1", "Slc1a3")
FeaturePlot(so_12_SP_KO, features = astrocytes)
FeaturePlot(so_12_SP_WT, features = astrocytes)

oligodendrocytes <- c("Olig1", "Olig2", "Pdgfra")
FeaturePlot(so_12_SP_KO, features = oligodendrocytes)
FeaturePlot(so_12_SP_WT, features = oligodendrocytes)

microglia <- c("Aif1", "Tmem119", "Tyrobp")
FeaturePlot(so_12_SP_KO, features = microglia)
FeaturePlot(so_12_SP_WT, features = microglia)


# el resto no. solo cluster 25 ko marcadores aleatorios ver bien que es

neu_general <- c("Snap25", "Tubb3", "Dcx", "Dner")
FeaturePlot(so_12_SP_KO, features = neu_general)
FeaturePlot(so_12_SP_WT, features = neu_general)

glut_neurons_pallial <- c("Slc17a6", "Emx1", "Tbr1")
FeaturePlot(so_12_SP_KO, features = glut_neurons_pallial)
FeaturePlot(so_12_SP_WT, features = glut_neurons_pallial)

gaba_neurons_subpallial <- c("Gad1", "Gad2")
FeaturePlot(so_12_SP_KO, features = gaba_neurons_subpallial)
FeaturePlot(so_12_SP_WT, features = gaba_neurons_subpallial)

gaba_neurons_subpallial_prog <- c("Dlx2", "Dlx1")
FeaturePlot(so_12_SP_KO, features = gaba_neurons_subpallial_prog)
FeaturePlot(so_12_SP_WT, features = gaba_neurons_subpallial_prog)

ipc <- c("Gadd45g","Btg2", "Ccnd2", # general
         "Ascl1",              # inhibitorias
         "Eomes","Neurog2")    # excitatorias
FeaturePlot(so_12_SP_KO, features = ipc)
FeaturePlot(so_12_SP_WT, features = ipc)

gaba_neurons_subpallial_rostral_like <- c("Gsx2", "Isl1")
FeaturePlot(so_12_SP_KO, features = gaba_neurons_subpallial_rostral_like)
FeaturePlot(so_12_SP_WT, features = gaba_neurons_subpallial_rostral_like)

gaba_neurons_subpallial_caudal_like <- c("Nkx2-1", "Lhx6", "Shh")
FeaturePlot(so_12_SP_KO, features = gaba_neurons_subpallial_caudal_like)
FeaturePlot(so_12_SP_WT, features = gaba_neurons_subpallial_caudal_like)

nec_rdg <- c("Pax6", "Sox2")
FeaturePlot(so_12_SP_KO, features = nec_rdg)
FeaturePlot(so_12_SP_WT, features = nec_rdg)

rdg <- c("Nes", "Ccnd1", "Ptn", "Hmga2", "Hes1", "Hes5", "Fabp7", "Slc1a3")
FeaturePlot(so_12_SP_KO, features = rdg)
FeaturePlot(so_12_SP_WT, features = rdg)


# Raras ko:

mcc_markers <- c(
  "Foxj1", "Mcidas", "Trp73", "Cdc20b", "Ccno", 
  "Deup1", "Dynlrb2", "Cfap52", "Cfap65", "Spef2", 
  "Ttc21a", "Myb", "Gemc1", "Plvap", "Clic6"
)
FeaturePlot(so_12_SP_KO, features = mcc_markers)
FeaturePlot(so_12_SP_WT, features = mcc_markers)



FeaturePlot(so_12_SP_KO, features = c("Ttr", "Folr1", "Prlr")) 
# https://www.nature.com/articles/s41380-021-01416-3#additional-information
```


```{r}
e12sp <- c(
  "Folr1",
  "Ascl1", "Gadd45g", "Btg2", "Pax6", "Nes", "Vim", "Eomes",  # PROG
  "Top2a", "Mki67", "Aurka", # Cycling
  "Snap25", "Tubb3", "Dsp", "Dner", # NEURONA
  "Slc17a6", "Emx1", "Tbr1", # GLUTAMATÉRGICAS
  "Gad1", "Gad2", "Dlx2", "Dlx1", # GABAÉRGICAS
  "Gsx2", # rostral LIKE PROG
  "Nkx2-1", # caudal LIKE PROG
  "Shh", # caudal ps6 LIKE
  "Isl1", # rostral NEU
  "Lhx6", # caudal NEU
  "Pax6", "Sox2", # NEC-RDG
  "Nes", "Ccnd1", "Ptn", "Hmga2", "Hes1", "Hes5", "Fabp7", "Slc1a3", # RDG
  "Prtg", "Wnt8b", "Id3" )# NEC


scCustomize::Clustered_DotPlot(
  so_12_SP_KO, 
  features = e12sp, 
  plot_km_elbow = FALSE, 
  colors_use_exp = colorRampPalette(c("blue", "white", "red"))(20)
)


scCustomize::Clustered_DotPlot(
  so_12_SP_WT, 
  features = e12sp, 
  plot_km_elbow = FALSE, 
  colors_use_exp = colorRampPalette(c("blue", "white", "red"))(20)
)
```

```{r}
cluster_ids_ko <- c("0.RDG_cycling", 
                 "1.RDG", 
                 "2.GABA_neuron_caudal_like", 
                 "3.GABA_neuron_caudal_like", 
                 "4.RDG_cycling", 
                 "5.GABA_IPC_cycling_rostral_like", 
                 "6.GABA_IPC_rostral_like", 
                 "7.GLUT_IPC", 
                 "8.GLUT_neuron", 
                 "9.GABA_neuron_rostral_like", 
                 "10.GLUT_neuron", 
                 "11.GLUT_neuron", 
                 "12.Choroid_plexus", 
                 "13.GABA_neuron_rostral_like", 
                 "14.GABA_IPC_cycling_rostral_like", 
                 "15.GABA_neuron_rostral_like", 
                 "16.CR", 
                 "17.RDG", 
                 "18.GABA_IPC_rostral_like", 
                 "19.GABA_neuron_rostral_like",
                 "20.Choroid_plexus", 
                 "21.CR",
                 "22.RDG_cycling", 
                 "23.GLUT_IPC_cycling",
                 "24.GABA_neuron_caudal_like", 
                 "25.Glial_ambiguous"
                 )


cluster_ids_wt <- c("0.RDG", 
                 "1.RDG_cycling", 
                 "2.GABA_neuron_rostral_like", 
                 "3.GABA_neuron_rostral_like", 
                 "4.GABA_neuron_caudal_like", 
                 "5.GABA_IPC_cycling_rostral_like", 
                 "6.RDG_cycling", 
                 "7.RDG", 
                 "8.GABA_IPC_rostral_like", 
                 "9.RDG_cycling", 
                 "10.GLUT_neuron", 
                 "11.GLUT_neuron", 
                 "12.RDG", 
                 "13.GABA_neuron_rostral_like", 
                 "14.GLUT_IPC", 
                 "15.CR", 
                 "16.RDG_cycling", 
                 "17.GLUT_neuron", 
                 "18.RDG_cycling", 
                 "19.GLUT_neuron")
```

```{r}
# KO
names(cluster_ids_ko) <- levels(so_12_SP_KO)
so_12_SP_KO <- RenameIdents(so_12_SP_KO, cluster_ids_ko)
so_12_SP_KO$cell_types_KO <- so_12_SP_KO@active.ident

# WT
names(cluster_ids_wt) <- levels(so_12_SP_WT)
so_12_SP_WT <- RenameIdents(so_12_SP_WT, cluster_ids_wt)
so_12_SP_WT$cell_types_WT <- so_12_SP_WT@active.ident
```

# figuras marcadores

```{r}
e12sp <- c(
  "Ascl1", "Gadd45g", "Btg2", "Pax6", "Nes", "Vim", "Eomes",  # PROG
  "Top2a", "Mki67", "Aurka", # Cycling
  "Snap25", "Tubb3", "Dsp", "Dner", # NEURONA
  "Slc17a6", "Emx1", "Tbr1", # GLUTAMATÉRGICAS
  "Gad1", "Gad2", "Dlx2", "Dlx1", # GABAÉRGICAS
  "Gsx2", # rostral LIKE PROG
  "Nkx2-1", # caudal LIKE PROG
  "Shh", # caudal ps6 LIKE
  "Isl1", # rostral NEU
  "Lhx6", # caudal NEU
  "Pax6", "Sox2", # NEC-RDG
  "Nes", "Ccnd1", "Ptn", "Hmga2", "Hes1", "Hes5", "Fabp7", "Slc1a3")



# KO
pdf("results_12_sp/individual_conditions/pdfs/Clustered_DotPlot_KO.pdf", width = 10, height = 8)
scCustomize::Clustered_DotPlot(
  so_12_SP_KO, 
  features = e12sp, 
  plot_km_elbow = FALSE, 
  colors_use_exp = colorRampPalette(c("blue", "white", "red"))(20)
)
dev.off()

png("results_12_sp/individual_conditions/Clustered_DotPlot_KO.png", width = 1200, height = 1000, res = 150)
scCustomize::Clustered_DotPlot(
  so_12_SP_KO, 
  features = e12sp, 
  plot_km_elbow = FALSE, 
  colors_use_exp = colorRampPalette(c("blue", "white", "red"))(20)
)
dev.off()

# WT
pdf("results_12_sp/individual_conditions/pdfs/Clustered_DotPlot_WT.pdf", width = 10, height = 8)
scCustomize::Clustered_DotPlot(
  so_12_SP_WT, 
  features = e12sp, 
  plot_km_elbow = FALSE, 
  colors_use_exp = colorRampPalette(c("blue", "white", "red"))(20)
)
dev.off()

png("results_12_sp/individual_conditions/Clustered_DotPlot_WT.png", width = 1200, height = 1000, res = 150)
scCustomize::Clustered_DotPlot(
  so_12_SP_WT, 
  features = e12sp, 
  plot_km_elbow = FALSE, 
  colors_use_exp = colorRampPalette(c("blue", "white", "red"))(20)
)
dev.off()

```


# biomarcadores

```{r}
markers_25_ko <- FindMarkers(so_12_SP_KO, ident.1 = 25, 
                             only.pos = TRUE)
markers_21_16_ko <- FindMarkers(so_12_SP_KO, ident.1 = c(21,16), 
                             only.pos = TRUE)
markers_21_ko <- FindMarkers(so_12_SP_KO, ident.1 = 21, 
                             only.pos = TRUE)
markers_16_ko <- FindMarkers(so_12_SP_KO, ident.1 = 16, 
                             only.pos = TRUE)
markers_20_12_ko <- FindMarkers(so_12_SP_KO, ident.1 = c(20,12), 
                             only.pos = TRUE)
markers_20_ko <- FindMarkers(so_12_SP_KO, ident.1 = 20, 
                             only.pos = TRUE)
markers_12_ko <- FindMarkers(so_12_SP_KO, ident.1 = 12, 
                             only.pos = TRUE)


markers_15_wt <- FindMarkers(so_12_SP_WT, ident.1 = 15, 
                             only.pos = TRUE)
```

```{r}
write.csv(markers_25_ko, 
          file = "results_12_sp/individual_conditions/marcadores/markers_25_KO.csv")
write.csv(markers_21_16_ko, 
          file = "results_12_sp/individual_conditions/marcadores/markers_21_16_KO.csv")
write.csv(markers_21_ko, 
          file = "results_12_sp/individual_conditions/marcadores/markers_21_KO.csv")
write.csv(markers_16_ko, 
          file = "results_12_sp/individual_conditions/marcadores/markers_16_KO.csv")
write.csv(markers_20_12_ko, 
          file = "results_12_sp/individual_conditions/marcadores/markers_20_12_KO.csv")
write.csv(markers_20_ko, 
          file = "results_12_sp/individual_conditions/marcadores/markers_20_KO.csv")
write.csv(markers_12_ko, 
          file = "results_12_sp/individual_conditions/marcadores/markers_12_KO.csv")

write.csv(markers_15_wt, 
          file = "results_12_sp/individual_conditions/marcadores/markers_15_WT.csv")
```


```{r}
FeaturePlot(so_12_SP_WT, features = rownames(markers_21_16_ko[1:4,]))
FeaturePlot(so_12_SP_KO, features = rownames(markers_21_16_ko[1:4,]))

FeaturePlot(so_12_SP_WT, features = rownames(markers_16_ko[1:4,]))
FeaturePlot(so_12_SP_KO, features = rownames(markers_16_ko[1:4,]))

FeaturePlot(so_12_SP_WT, features = rownames(markers_21_ko[1:4,]))
FeaturePlot(so_12_SP_KO, features = rownames(markers_21_ko[1:4,]))

FeaturePlot(so_12_SP_WT, features = rownames(markers_15_wt[1:4,]))
FeaturePlot(so_12_SP_KO, features = rownames(markers_15_wt[1:4,]))
```


# filtrado de objeto KO

## guardamos los graficos y objeto

```{r}
p1 <- DimPlot(so_12_SP_KO, reduction = "umap", label = TRUE, label.size = 2.4) + NoLegend()
ggsave("results_12_sp/individual_conditions/KO_con_12_20_25/KO_umap.png", plot = p1, width = 8, height = 6, dpi = 300)
ggsave("results_12_sp/individual_conditions/KO_con_12_20_25/pdfs/KO_umap.pdf", plot = p1, width = 8, height = 6)

p2 <- DimPlot(so_12_SP_KO, reduction = "umap", label = TRUE, group.by = "seurat_clusters")
ggsave("results_12_sp/individual_conditions/KO_con_12_20_25/KO_umap_clusters.png", plot = p2, width = 8, height = 6, dpi = 300)
ggsave("results_12_sp/individual_conditions/KO_con_12_20_25/pdfs/KO_umap_clusters.pdf", plot = p2, width = 8, height = 6)

p4 <- DimPlot(so_12_SP_KO, reduction = "umap", label = TRUE, group.by = "sample_origin")
ggsave("results_12_sp/individual_conditions/KO_con_12_20_25/KO_umap_sample_origin.png", plot = p4, width = 8, height = 6, dpi = 300)
ggsave("results_12_sp/individual_conditions/KO_con_12_20_25/pdfs/KO_umap_sample_origin.pdf", plot = p4, width = 8, height = 6)

p5 <- DimPlot(so_12_SP_KO, reduction = "umap", label = TRUE, group.by = "Phase")
ggsave("results_12_sp/individual_conditions/KO_con_12_20_25/KO_umap_phase.png", plot = p5, width = 8, height = 6, dpi = 300)
ggsave("results_12_sp/individual_conditions/KO_con_12_20_25/pdfs/KO_umap_phase.pdf", plot = p5, width = 8, height = 6)
```

```{r}
saveRDS(so_12_SP_KO, file = "so_12_SP_KO_con_12_20_25.rds")
```

```{r}
so_12_SP_KO <- readRDS("so_12_SP_KO_con_12_20_25.rds")
```

## filtrado

```{r}
so_12_SP_KO <- subset(so_12_SP_KO, idents = c("0.RDG_cycling", 
                 "1.RDG", 
                 "2.GABA_neuron_caudal_like", 
                 "3.GABA_neuron_caudal_like", 
                 "4.RDG_cycling", 
                 "5.GABA_IPC_cycling_rostral_like", 
                 "6.GABA_IPC_rostral_like", 
                 "7.GLUT_IPC", 
                 "8.GLUT_neuron", 
                 "9.GABA_neuron_rostral_like", 
                 "10.GLUT_neuron", 
                 "11.GLUT_neuron", 
                 "13.GABA_neuron_rostral_like", 
                 "14.GABA_IPC_cycling_rostral_like", 
                 "15.GABA_neuron_rostral_like", 
                 "16.CR", 
                 "17.RDG", 
                 "18.GABA_IPC_rostral_like", 
                 "19.GABA_neuron_rostral_like",
                 "21.CR",
                 "22.RDG_cycling", 
                 "23.GLUT_IPC_cycling",
                 "24.GABA_neuron_caudal_like"
                 ))
```

```{r}
levels(so_12_SP_KO$cell_types_KO)
so_12_SP_KO$cell_types_KO <- droplevels(so_12_SP_KO$cell_types_KO)
levels(so_12_SP_KO$cell_types_KO)
```

```{r}
# para eliminar las celulillas que se quedan sueltas con un widget:
p1 <- DimPlot(so_12_SP_KO, reduction = "umap")
selected_cells <- CellSelector(p1)
so_12_SP_KO <- subset(so_12_SP_KO, cells = setdiff(Cells(so_12_SP_KO), selected_cells))
```



# añadir categorias de tipos celulares

```{r}
# KO
so_12_SP_KO@meta.data$cell_types_2_KO <- so_12_SP_KO@meta.data$cell_types_KO
so_12_SP_KO@meta.data$cell_types_2_KO <- factor(
  so_12_SP_KO@meta.data$cell_types_2_KO,
  levels =  c("0.RDG_cycling", 
                 "1.RDG", 
                 "2.GABA_neuron_caudal_like", 
                 "3.GABA_neuron_caudal_like", 
                 "4.RDG_cycling", 
                 "5.GABA_IPC_cycling_rostral_like", 
                 "6.GABA_IPC_rostral_like", 
                 "7.GLUT_IPC", 
                 "8.GLUT_neuron", 
                 "9.GABA_neuron_rostral_like", 
                 "10.GLUT_neuron", 
                 "11.GLUT_neuron", 
                 "13.GABA_neuron_rostral_like", 
                 "14.GABA_IPC_cycling_rostral_like", 
                 "15.GABA_neuron_rostral_like", 
                 "16.CR", 
                 "17.RDG", 
                 "18.GABA_IPC_rostral_like", 
                 "19.GABA_neuron_rostral_like",
                 "21.CR",
                 "22.RDG_cycling", 
                 "23.GLUT_IPC_cycling",
                 "24.GABA_neuron_caudal_like"
                 ),
  labels =  c("RDG", 
                 "RDG", 
                 "GABA_neuron", 
                 "GABA_neuron", 
                 "RDG", 
                 "GABA_IPC", 
                 "GABA_IPC", 
                 "GLUT_IPC", 
                 "GLUT_neuron", 
                 "GABA_neuron", 
                 "GLUT_neuron", 
                 "GLUT_neuron", 
                 "GABA_neuron", 
                 "GABA_IPC", 
                 "GABA_neuron", 
                 "CR", 
                 "RDG", 
                 "GABA_IPC", 
                 "GABA_neuron",
                 "CR",
                 "RDG", 
                 "GLUT_IPC",
                 "GABA_neuron"
                 ))

# WT
so_12_SP_WT@meta.data$cell_types_2_WT <- so_12_SP_WT@meta.data$cell_types_WT
so_12_SP_WT@meta.data$cell_types_2_WT <- factor(
  so_12_SP_WT@meta.data$cell_types_2_WT,
  levels = c("0.RDG", 
                 "1.RDG_cycling", 
                 "2.GABA_neuron_rostral_like", 
                 "3.GABA_neuron_rostral_like", 
                 "4.GABA_neuron_caudal_like", 
                 "5.GABA_IPC_cycling_rostral_like", 
                 "6.RDG_cycling", 
                 "7.RDG", 
                 "8.GABA_IPC_rostral_like", 
                 "9.RDG_cycling", 
                 "10.GLUT_neuron", 
                 "11.GLUT_neuron", 
                 "12.RDG", 
                 "13.GABA_neuron_rostral_like", 
                 "14.GLUT_IPC", 
                 "15.CR", 
                 "16.RDG_cycling", 
                 "17.GLUT_neuron", 
                 "18.RDG_cycling", 
                 "19.GLUT_neuron"),
  labels =  c("RDG", 
                 "RDG", 
                 "GABA_neuron", 
                 "GABA_neuron", 
                 "GABA_neuron", 
                 "GABA_IPC", 
                 "RDG", 
                 "RDG", 
                 "GABA_IPC", 
                 "RDG", 
                 "GLUT_neuron", 
                 "GLUT_neuron", 
                 "RDG", 
                 "GABA_neuron", 
                 "GLUT_IPC", 
                 "CR", 
                 "RDG", 
                 "GLUT_neuron", 
                 "RDG", 
                 "GLUT_neuron"))
```


#  figuras expresion marcadores:

```{r}
save_marker_featureplots <- function(output_dir, seurat_obj, markers_list) {
  if (!dir.exists(output_dir)) {
    dir.create(output_dir, recursive = TRUE)
  }

  pdf_dir <- file.path(output_dir, "0pdfs")
  if (!dir.exists(pdf_dir)) {
    dir.create(pdf_dir)
  }

  obj_name <- deparse(substitute(seurat_obj))

  for (cell_type in names(markers_list)) {
    cat("Procesando tipo celular:", cell_type, "\n")

    cell_dir <- file.path(output_dir, cell_type)
    if (!dir.exists(cell_dir)) {
      dir.create(cell_dir)
    }
    markers <- markers_list[[cell_type]]

    for (gene in markers) {
      cat("  Generando FeaturePlot para:", gene, "\n")

      p <- FeaturePlot(seurat_obj, features = gene) +
        ggtitle(paste0(gene, " - ", cell_type))

      file_base <- paste0(obj_name, "_", gene)

      png_path <- file.path(cell_dir, paste0(file_base, ".png"))
      ggsave(filename = png_path, plot = p, width = 6, height = 5, dpi = 300)

      pdf_path <- file.path(pdf_dir, paste0(file_base, ".pdf"))
      ggsave(filename = pdf_path, plot = p, width = 6, height = 5)
    }
  }
}
```

```{r}
markers_list <- list(
  cajal_retzius = c("Reln", "Lhx5"),
  ipc = c("Ascl1", "Gadd45g", "Btg2", "Eomes"),
  cycling = c("Top2a", "Mki67", "Aurka"),
  neuron = c("Snap25", "Tubb3", "Dsp", "Dner"),
  glutamatergic = c("Slc17a6", "Emx1", "Tbr1"),
  gabaergic = c("Gad1", "Gad2", "Dlx2", "Dlx1"),
  rostral_like = c("Isl1", "Gsx2"),
  caudal_like = c("Nkx2-1", "Shh", "Lhx6"),
  rdg = c("Nes", "Ccnd1", "Ptn", "Hmga2", "Hes1", "Hes5", "Fabp7", "Slc1a3",  "Pax6", "Vim", "Sox2"),
  nec = c("Prtg", "Wnt8b", "Id3")
)
```


```{r}
save_marker_featureplots(
  output_dir = "results_12_sp/individual_conditions/biomarcadores/ko/",
  seurat_obj = so_12_SP_KO,
  markers_list = markers_list
)
```


```{r}
save_marker_featureplots(
  output_dir = "results_12_sp/individual_conditions/biomarcadores/wt/",
  seurat_obj = so_12_SP_WT,
  markers_list = markers_list
)
```




# graficos umap

```{r}
# KO
DimPlot(so_12_SP_KO, reduction = "umap", label = T)
DimPlot(so_12_SP_KO, reduction = "umap", label = T, group.by = "seurat_clusters")
DimPlot(so_12_SP_KO, reduction = "umap", label = T, group.by = "cell_types_2_KO")
DimPlot(so_12_SP_KO, reduction = "umap", label = T, group.by = "sample_origin")
DimPlot(so_12_SP_KO, reduction = "umap", label = T, group.by = "Phase")

# WT 
DimPlot(so_12_SP_WT, reduction = "umap", label = T)
DimPlot(so_12_SP_WT, reduction = "umap", label = T, group.by = "seurat_clusters")
DimPlot(so_12_SP_WT, reduction = "umap", label = T, group.by = "cell_types_2_WT")
DimPlot(so_12_SP_WT, reduction = "umap", label = T, group.by = "sample_origin")
DimPlot(so_12_SP_WT, reduction = "umap", label = T, group.by = "Phase")
```


```{r}
p1 <- DimPlot(so_12_SP_KO, reduction = "umap", label = TRUE, label.size = 2.4) + NoLegend()
ggsave("results_12_sp/individual_conditions/KO_umap_default.png", plot = p1, width = 8, height = 6, dpi = 300)
ggsave("results_12_sp/individual_conditions/pdfs/KO_umap_default.pdf", plot = p1, width = 8, height = 6)

p1 <- DimPlot(so_12_SP_KO, reduction = "umap", label = TRUE, label.size = 2.4)
ggsave("results_12_sp/individual_conditions/KO_umap_default_names.png", plot = p1, width = 8, height = 6, dpi = 300)
ggsave("results_12_sp/individual_conditions/pdfs/KO_umap_default_names.pdf", plot = p1, width = 8, height = 6)

p2 <- DimPlot(so_12_SP_KO, reduction = "umap", label = TRUE, group.by = "seurat_clusters")
ggsave("results_12_sp/individual_conditions/KO_umap_clusters.png", plot = p2, width = 8, height = 6, dpi = 300)
ggsave("results_12_sp/individual_conditions/pdfs/KO_umap_clusters.pdf", plot = p2, width = 8, height = 6)

p3 <- DimPlot(so_12_SP_KO, reduction = "umap", label = TRUE, group.by = "cell_types_2_KO")
ggsave("results_12_sp/individual_conditions/KO_umap_cell_types.png", plot = p3, width = 8, height = 6, dpi = 300)
ggsave("results_12_sp/individual_conditions/pdfs/KO_umap_cell_types.pdf", plot = p3, width = 8, height = 6)

p4 <- DimPlot(so_12_SP_KO, reduction = "umap", label = TRUE, group.by = "sample_origin")
ggsave("results_12_sp/individual_conditions/KO_umap_sample_origin.png", plot = p4, width = 8, height = 6, dpi = 300)
ggsave("results_12_sp/individual_conditions/pdfs/KO_umap_sample_origin.pdf", plot = p4, width = 8, height = 6)

p5 <- DimPlot(so_12_SP_KO, reduction = "umap", label = TRUE, group.by = "Phase")
ggsave("results_12_sp/individual_conditions/KO_umap_phase.png", plot = p5, width = 8, height = 6, dpi = 300)
ggsave("results_12_sp/individual_conditions/pdfs/KO_umap_phase.pdf", plot = p5, width = 8, height = 6)

p6 <- DimPlot(so_12_SP_WT, reduction = "umap", label = TRUE, label.size = 2.4) + NoLegend()
ggsave("results_12_sp/individual_conditions/WT_umap_default.png", plot = p6, width = 8, height = 6, dpi = 300)
ggsave("results_12_sp/individual_conditions/pdfs/WT_umap_default.pdf", plot = p6, width = 8, height = 6)

p6 <- DimPlot(so_12_SP_WT, reduction = "umap", label = TRUE, label.size = 2.4)
ggsave("results_12_sp/individual_conditions/WT_umap_default_names.png", plot = p6, width = 8, height = 6, dpi = 300)
ggsave("results_12_sp/individual_conditions/pdfs/WT_umap_default_names.pdf", plot = p6, width = 8, height = 6)


p7 <- DimPlot(so_12_SP_WT, reduction = "umap", label = TRUE, group.by = "seurat_clusters")
ggsave("results_12_sp/individual_conditions/WT_umap_clusters.png", plot = p7, width = 8, height = 6, dpi = 300)
ggsave("results_12_sp/individual_conditions/pdfs/WT_umap_clusters.pdf", plot = p7, width = 8, height = 6)

p8 <- DimPlot(so_12_SP_WT, reduction = "umap", label = TRUE, group.by = "cell_types_2_WT")
ggsave("results_12_sp/individual_conditions/WT_umap_cell_types.png", plot = p8, width = 8, height = 6, dpi = 300)
ggsave("results_12_sp/individual_conditions/pdfs/WT_umap_cell_types.pdf", plot = p8, width = 8, height = 6)

p9 <- DimPlot(so_12_SP_WT, reduction = "umap", label = TRUE, group.by = "sample_origin")
ggsave("results_12_sp/individual_conditions/WT_umap_sample_origin.png", plot = p9, width = 8, height = 6, dpi = 300)
ggsave("results_12_sp/individual_conditions/pdfs/WT_umap_sample_origin.pdf", plot = p9, width = 8, height = 6)

p10 <- DimPlot(so_12_SP_WT, reduction = "umap", label = TRUE, group.by = "Phase")
ggsave("results_12_sp/individual_conditions/WT_umap_phase.png", plot = p10, width = 8, height = 6, dpi = 300)
ggsave("results_12_sp/individual_conditions/pdfs/WT_umap_phase.pdf", plot = p10, width = 8, height = 6)
```


# graficos up signatura

```{r}
# upregulated
signature_etmr <- read.xlsx("signature/ETMRsig_PositiveGenes.xlsx")
ortologos_rafa <- read.table("signature/orthologs_final_human_mouse.tsv")
etmr_ortologos <- intersect(signature_etmr$GeneNames, ortologos_rafa$V1)
signature_etmr_raton <- subset(ortologos_rafa, V1 %in% etmr_ortologos, select = "V2")
signature_etmr_raton <- signature_etmr_raton$V2
gene.set_up_ko <- intersect(signature_etmr_raton, rownames(so_12_SP_KO))
gene.set_up_wt <- intersect(signature_etmr_raton, rownames(so_12_SP_WT))
gene.set_up <- intersect(gene.set_up_ko, gene.set_up_wt)
rm(ortologos_rafa, signature_etmr, etmr_ortologos,  signature_etmr_raton, gene.set_up_ko, gene.set_up_wt)
```


## celular

```{r}
# KO
matriz1_ko <- expm1(GetAssayData(so_12_SP_KO, layer = "data")[gene.set_up, ])
matriz1_ko <- as.data.frame(matriz1_ko)

matriz1_ko <- colMeans(matriz1_ko)
matriz1_ko <- as.data.frame(matriz1_ko)

so_12_SP_KO$matriz1_ko <- matriz1_ko$matriz1_ko

# WT
matriz1_wt <- expm1(GetAssayData(so_12_SP_WT, layer = "data")[gene.set_up, ])
matriz1_wt <- as.data.frame(matriz1_wt)

matriz1_wt <- colMeans(matriz1_wt)
matriz1_wt <- as.data.frame(matriz1_wt)

so_12_SP_WT$matriz1_wt <- matriz1_wt$matriz1_wt
```


## cluster

```{r}
# KO
matriz2_ko <- AverageExpression(
  so_12_SP_KO,
  features = gene.set_up,
  group.by = c("cell_types_KO"),
  assays = "RNA", 
  layer = "data"
)
matriz2_ko <- as.data.frame(matriz2_ko$RNA)

matriz2_ko <- colMeans(matriz2_ko)

matriz2_ko <- as.data.frame(matriz2_ko)
matriz2_ko <- matriz2_ko %>% rownames_to_column("cell_types_KO")
matriz2_ko$cell_types_KO <- gsub("-", "_", matriz2_ko$cell_types_KO)

so_12_SP_KO$matriz2_ko <- matriz2_ko[so_12_SP_KO$cell_types_KO, "matriz2_ko"]


# WT
matriz2_wt <- AverageExpression(
  so_12_SP_WT,
  features = gene.set_up,
  group.by = c("cell_types_WT"),
  assays = "RNA", 
  layer = "data"
)
matriz2_wt <- as.data.frame(matriz2_wt$RNA)

matriz2_wt <- colMeans(matriz2_wt)

matriz2_wt <- as.data.frame(matriz2_wt)
matriz2_wt <- matriz2_wt %>% rownames_to_column("cell_types_WT")
matriz2_wt$cell_types_WT <- gsub("-", "_", matriz2_wt$cell_types_WT)

so_12_SP_WT$matriz2_wt <- matriz2_wt[so_12_SP_WT$cell_types_WT, "matriz2_wt"]
```

## limites

```{r}
valor_maximo_absoluto_matriz1_ko <- as.numeric(quantile(abs(so_12_SP_KO$matriz1_ko), 0.99))
valor_maximo_absoluto_matriz1_ko  
valor_maximo_absoluto_matriz2_ko <- max(abs(so_12_SP_KO$matriz2_ko)) 
valor_maximo_absoluto_matriz2_ko  

valor_maximo_absoluto_matriz1_wt <- as.numeric(quantile(abs(so_12_SP_WT$matriz1_wt), 0.99))
valor_maximo_absoluto_matriz1_wt  
valor_maximo_absoluto_matriz2_wt <- max(abs(so_12_SP_WT$matriz2_wt)) 
valor_maximo_absoluto_matriz2_wt  
```
[1] 1.527524
[1] 1.20289
[1] 1.461594
[1] 1.229845

## graficas

```{r, message=FALSE}
truncar_valores <- function(x, min_val, max_val) {
  pmin(pmax(x, min_val), max_val)
}

# KO
limite1 <- c(0, 1.5)
so_12_SP_KO$matriz1_truncada_ko <- truncar_valores(so_12_SP_KO$matriz1_ko, limite1[1], limite1[2])
FeaturePlot(so_12_SP_KO, features = "matriz1_truncada_ko") & 
  scale_color_gradientn(colors = rev(brewer.pal(11, "RdBu")), limits = limite1) & 
  ggtitle("Expresión celular ko")

limite2 <- c(0, 1.5)
so_12_SP_KO$matriz2_truncada_ko <- truncar_valores(so_12_SP_KO$matriz2_ko, limite2[1], limite2[2])
FeaturePlot(so_12_SP_KO, features = "matriz2_truncada_ko") & 
  scale_color_gradientn(colors = rev(brewer.pal(11, "RdBu")), limits = limite2) & 
  ggtitle("Expresión clusters ko")

# WT
limite1 <- c(0, 1.5)
so_12_SP_WT$matriz1_truncada_wt <- truncar_valores(so_12_SP_WT$matriz1_wt, limite1[1], limite1[2])
FeaturePlot(so_12_SP_WT, features = "matriz1_truncada_wt") & 
  scale_color_gradientn(colors = rev(brewer.pal(11, "RdBu")), limits = limite1) & 
  ggtitle("Expresión celular wt")

limite2 <- c(0, 1.5)
so_12_SP_WT$matriz2_truncada_wt <- truncar_valores(so_12_SP_WT$matriz2_wt, limite2[1], limite2[2])
FeaturePlot(so_12_SP_WT, features = "matriz2_truncada_wt") & 
  scale_color_gradientn(colors = rev(brewer.pal(11, "RdBu")), limits = limite2) & 
  ggtitle("Expresión clusters wt")
```



```{r}
p1 <- FeaturePlot(so_12_SP_KO, features = "matriz1_truncada_ko") & 
  scale_color_gradientn(colors = rev(brewer.pal(11, "RdBu")), limits = c(0, 1.5)) & 
  ggtitle("Expresión celular KO")
ggsave("results_12_sp/individual_conditions/KO_matriz1_upregulated.png", plot = p1, width = 8, height = 6, dpi = 300)
ggsave("results_12_sp/individual_conditions/pdfs/KO_matriz1_upregulated.pdf", plot = p1, width = 8, height = 6)

p2 <- FeaturePlot(so_12_SP_KO, features = "matriz2_truncada_ko") & 
  scale_color_gradientn(colors = rev(brewer.pal(11, "RdBu")), limits = c(0, 1.5)) & 
  ggtitle("Expresión clusters KO")
ggsave("results_12_sp/individual_conditions/KO_matriz2_upregulated.png", plot = p2, width = 8, height = 6, dpi = 300)
ggsave("results_12_sp/individual_conditions/pdfs/KO_matriz2_upregulated.pdf", plot = p2, width = 8, height = 6)

p3 <- FeaturePlot(so_12_SP_WT, features = "matriz1_truncada_wt") & 
  scale_color_gradientn(colors = rev(brewer.pal(11, "RdBu")), limits = c(0, 1.5)) & 
  ggtitle("Expresión celular WT")
ggsave("results_12_sp/individual_conditions/WT_matriz1_upregulated.png", plot = p3, width = 8, height = 6, dpi = 300)
ggsave("results_12_sp/individual_conditions/pdfs/WT_matriz1_upregulated.pdf", plot = p3, width = 8, height = 6)

p4 <- FeaturePlot(so_12_SP_WT, features = "matriz2_truncada_wt") & 
  scale_color_gradientn(colors = rev(brewer.pal(11, "RdBu")), limits = c(0, 1.5)) & 
  ggtitle("Expresión clusters WT")
ggsave("results_12_sp/individual_conditions/WT_matriz2_upregulated.png", plot = p4, width = 8, height = 6, dpi = 300)
ggsave("results_12_sp/individual_conditions/pdfs/WT_matriz2_upregulated.pdf", plot = p4, width = 8, height = 6)

rm(p1, p2, p3, p4, matriz1_ko, matriz1_wt, matriz2_ko, matriz2_wt, gene.set_up, limite1, limite2, valor_maximo_absoluto_matriz1_ko, valor_maximo_absoluto_matriz1_wt, valor_maximo_absoluto_matriz2_ko, valor_maximo_absoluto_matriz2_wt, truncar_valores)
```







# graficos down signatura

```{r}
# downregulated
signature_etmr <- read.xlsx("signature/ETMRsig_NegativeGenes_withoutfoldchange.xlsx", colNames = FALSE)
ortologos_rafa <- read.table("signature/orthologs_final_human_mouse.tsv")
etmr_ortologos <- intersect(signature_etmr$X1, ortologos_rafa$V1)
signature_etmr_raton <- subset(ortologos_rafa, V1 %in% etmr_ortologos, select = "V2")
signature_etmr_raton <- signature_etmr_raton$V2
gene.set_down_ko <- intersect(signature_etmr_raton, rownames(so_12_SP_KO))
gene.set_down_wt <- intersect(signature_etmr_raton, rownames(so_12_SP_WT))
gene.set_down <- intersect(gene.set_down_ko, gene.set_down_wt)
rm(ortologos_rafa, signature_etmr, etmr_ortologos,  signature_etmr_raton, gene.set_down_ko, gene.set_down_wt)
```


## celular

```{r}
# KO
matriz1_ko <- expm1(GetAssayData(so_12_SP_KO, layer = "data")[gene.set_down, ])
matriz1_ko <- as.data.frame(matriz1_ko)

matriz1_ko <- colMeans(matriz1_ko)
matriz1_ko <- as.data.frame(matriz1_ko)

so_12_SP_KO$matriz1_ko <- matriz1_ko$matriz1_ko

# WT
matriz1_wt <- expm1(GetAssayData(so_12_SP_WT, layer = "data")[gene.set_down, ])
matriz1_wt <- as.data.frame(matriz1_wt)

matriz1_wt <- colMeans(matriz1_wt)
matriz1_wt <- as.data.frame(matriz1_wt)

so_12_SP_WT$matriz1_wt <- matriz1_wt$matriz1_wt
```


## cluster

```{r}
# KO
matriz2_ko <- AverageExpression(
  so_12_SP_KO,
  features = gene.set_down,
  group.by = c("cell_types_KO"),
  assays = "RNA", 
  layer = "data"
)
matriz2_ko <- as.data.frame(matriz2_ko$RNA)

matriz2_ko <- colMeans(matriz2_ko)

matriz2_ko <- as.data.frame(matriz2_ko)
matriz2_ko <- matriz2_ko %>% rownames_to_column("cell_types_KO")
matriz2_ko$cell_types_KO <- gsub("-", "_", matriz2_ko$cell_types_KO)

so_12_SP_KO$matriz2_ko <- matriz2_ko[so_12_SP_KO$cell_types_KO, "matriz2_ko"]


# WT
matriz2_wt <- AverageExpression(
  so_12_SP_WT,
  features = gene.set_down,
  group.by = c("cell_types_WT"),
  assays = "RNA", 
  layer = "data"
)
matriz2_wt <- as.data.frame(matriz2_wt$RNA)

matriz2_wt <- colMeans(matriz2_wt)

matriz2_wt <- as.data.frame(matriz2_wt)
matriz2_wt <- matriz2_wt %>% rownames_to_column("cell_types_WT")
matriz2_wt$cell_types_WT <- gsub("-", "_", matriz2_wt$cell_types_WT)

so_12_SP_WT$matriz2_wt <- matriz2_wt[so_12_SP_WT$cell_types_WT, "matriz2_wt"]
```

## limites

```{r}
valor_maximo_absoluto_matriz1_ko <- as.numeric(quantile(abs(so_12_SP_KO$matriz1_ko), 0.99))
valor_maximo_absoluto_matriz1_ko  
valor_maximo_absoluto_matriz2_ko <- max(abs(so_12_SP_KO$matriz2_ko)) 
valor_maximo_absoluto_matriz2_ko  

valor_maximo_absoluto_matriz1_wt <- as.numeric(quantile(abs(so_12_SP_WT$matriz1_wt), 0.99))
valor_maximo_absoluto_matriz1_wt  
valor_maximo_absoluto_matriz2_wt <- max(abs(so_12_SP_WT$matriz2_wt)) 
valor_maximo_absoluto_matriz2_wt  
```
[1] 0.5417971
[1] 0.4444349
[1] 0.5389765
[1] 0.2911801

## graficas

```{r, message=FALSE}
truncar_valores <- function(x, min_val, max_val) {
  pmin(pmax(x, min_val), max_val)
}

# KO
limite1 <- c(0, 0.5)
so_12_SP_KO$matriz1_truncada_ko <- truncar_valores(so_12_SP_KO$matriz1_ko, limite1[1], limite1[2])
FeaturePlot(so_12_SP_KO, features = "matriz1_truncada_ko") & 
  scale_color_gradientn(colors = rev(brewer.pal(11, "RdBu")), limits = limite1) & 
  ggtitle("Expresión celular ko")

limite2 <- c(0, 0.5)
so_12_SP_KO$matriz2_truncada_ko <- truncar_valores(so_12_SP_KO$matriz2_ko, limite2[1], limite2[2])
FeaturePlot(so_12_SP_KO, features = "matriz2_truncada_ko") & 
  scale_color_gradientn(colors = rev(brewer.pal(11, "RdBu")), limits = limite2) & 
  ggtitle("Expresión clusters ko")

# WT
limite1 <- c(0, 0.5)
so_12_SP_WT$matriz1_truncada_wt <- truncar_valores(so_12_SP_WT$matriz1_wt, limite1[1], limite1[2])
FeaturePlot(so_12_SP_WT, features = "matriz1_truncada_wt") & 
  scale_color_gradientn(colors = rev(brewer.pal(11, "RdBu")), limits = limite1) & 
  ggtitle("Expresión celular wt")

limite2 <- c(0, 0.5)
so_12_SP_WT$matriz2_truncada_wt <- truncar_valores(so_12_SP_WT$matriz2_wt, limite2[1], limite2[2])
FeaturePlot(so_12_SP_WT, features = "matriz2_truncada_wt") & 
  scale_color_gradientn(colors = rev(brewer.pal(11, "RdBu")), limits = limite2) & 
  ggtitle("Expresión clusters wt")
```



```{r}
p1 <- FeaturePlot(so_12_SP_KO, features = "matriz1_truncada_ko") & 
  scale_color_gradientn(colors = rev(brewer.pal(11, "RdBu")), limits = c(0, 0.5)) & 
  ggtitle("Expresión celular KO")
ggsave("results_12_sp/individual_conditions/KO_matriz1_downregulated.png", plot = p1, width = 8, height = 6, dpi = 300)
ggsave("results_12_sp/individual_conditions/pdfs/KO_matriz1_downregulated.pdf", plot = p1, width = 8, height = 6)

p2 <- FeaturePlot(so_12_SP_KO, features = "matriz2_truncada_ko") & 
  scale_color_gradientn(colors = rev(brewer.pal(11, "RdBu")), limits = c(0, 0.5)) & 
  ggtitle("Expresión clusters KO")
ggsave("results_12_sp/individual_conditions/KO_matriz2_downregulated.png", plot = p2, width = 8, height = 6, dpi = 300)
ggsave("results_12_sp/individual_conditions/pdfs/KO_matriz2_downregulated.pdf", plot = p2, width = 8, height = 6)

p3 <- FeaturePlot(so_12_SP_WT, features = "matriz1_truncada_wt") & 
  scale_color_gradientn(colors = rev(brewer.pal(11, "RdBu")), limits = c(0, 0.5)) & 
  ggtitle("Expresión celular WT")
ggsave("results_12_sp/individual_conditions/WT_matriz1_downregulated.png", plot = p3, width = 8, height = 6, dpi = 300)
ggsave("results_12_sp/individual_conditions/pdfs/WT_matriz1_downregulated.pdf", plot = p3, width = 8, height = 6)

p4 <- FeaturePlot(so_12_SP_WT, features = "matriz2_truncada_wt") & 
  scale_color_gradientn(colors = rev(brewer.pal(11, "RdBu")), limits = c(0, 0.5)) & 
  ggtitle("Expresión clusters WT")
ggsave("results_12_sp/individual_conditions/WT_matriz2_downregulated.png", plot = p4, width = 8, height = 6, dpi = 300)
ggsave("results_12_sp/individual_conditions/pdfs/WT_matriz2_downregulated.pdf", plot = p4, width = 8, height = 6)

rm(p1, p2, p3, p4, matriz1_ko, matriz1_wt, matriz2_ko, matriz2_wt, gene.set_down, limite1, limite2, valor_maximo_absoluto_matriz1_ko, valor_maximo_absoluto_matriz1_wt, valor_maximo_absoluto_matriz2_ko, valor_maximo_absoluto_matriz2_wt, truncar_valores)
```


















# monocle3

```{r}
# KO
so_12_SP_KO_3d <- RunUMAP(
  so_12_SP_KO, 
  dims = 1:30, 
  reduction = "pca", 
  reduction.name = "umap.3d", 
  n.components = 3
)

cds_12_SP_KO_3d <- as.cell_data_set(so_12_SP_KO_3d)

recreate.partition <- c(rep(1, ncol(cds_12_SP_KO_3d)))
names(recreate.partition) <- colnames(cds_12_SP_KO_3d)
recreate.partition <- as.factor(recreate.partition)
cds_12_SP_KO_3d@clusters$UMAP$partitions <- recreate.partition

cds_12_SP_KO_3d@clusters$UMAP$clusters <- so_12_SP_KO$cell_types_KO

cds_12_SP_KO_3d@int_colData@listData$reducedDims$UMAP <- so_12_SP_KO_3d@reductions$umap.3d@cell.embeddings

plot_cells_3d(cds_12_SP_KO_3d)

p3d <- plot_cells_3d(cds_12_SP_KO_3d, color_cells_by = "cell_types_KO")
htmlwidgets::saveWidget(p3d, "cell_types_KO.html")


# WT
so_12_SP_WT_3d <- RunUMAP(
  so_12_SP_WT, 
  dims = 1:30, 
  reduction = "pca", 
  reduction.name = "umap.3d", 
  n.components = 3
)

cds_12_SP_WT_3d <- as.cell_data_set(so_12_SP_WT_3d)

recreate.partition <- c(rep(1, ncol(cds_12_SP_WT_3d)))
names(recreate.partition) <- colnames(cds_12_SP_WT_3d)
recreate.partition <- as.factor(recreate.partition)
cds_12_SP_WT_3d@clusters$UMAP$partitions <- recreate.partition

cds_12_SP_WT_3d@clusters$UMAP$clusters <- so_12_SP_WT$cell_types_WT

cds_12_SP_WT_3d@int_colData@listData$reducedDims$UMAP <- so_12_SP_WT_3d@reductions$umap.3d@cell.embeddings

plot_cells_3d(cds_12_SP_WT_3d)

p3d <- plot_cells_3d(cds_12_SP_WT_3d, color_cells_by = "cell_types_WT")
htmlwidgets::saveWidget(p3d, "cell_types_WT.html")
```


# trayectorias 3d

```{r}
# KO

cds_12_SP_KO_3d <- learn_graph(cds_12_SP_KO_3d)

ordenar_desde_clusters <- function(cds, cluster_names, colname = "cell_types_KO", seed = 123) {
  set.seed(seed)
  all_clusters <- unique(cds@colData[[colname]])
  missing_clusters <- setdiff(cluster_names, all_clusters)
  if (length(missing_clusters) > 0) {
    stop(paste("Clúster(es) no encontrados:", paste(missing_clusters, collapse = ", ")))
  }
  root_cells <- unlist(lapply(cluster_names, function(cluster) {
    cells_in_cluster <- colnames(cds)[cds@colData[[colname]] == cluster]
    sample(cells_in_cluster, 1)
  }))
  cat("Células raíz seleccionadas:\n", paste(root_cells, collapse = ", "), "\n")
  cds <- order_cells(cds, root_cells = root_cells)
  return(cds)
}
clusters_raiz <- c("1.RDG")
cds_12_SP_KO_3d <- ordenar_desde_clusters(cds_12_SP_KO_3d, clusters_raiz)

p3d <- plot_cells_3d(cds_12_SP_KO_3d, color_cells_by = "pseudotime")
htmlwidgets::saveWidget(p3d, "trayectorias_monocle3_ko_12_sp_1.html")

cds_12_SP_KO_3d$pseudotime <- pseudotime(cds_12_SP_KO_3d)  ## guardamos los valores pseudotime
metadata_cds_12_SP_KO_3d <- as.data.frame(colData(cds_12_SP_KO_3d))
p1 <- ggplot(metadata_cds_12_SP_KO_3d, 
       aes(pseudotime, reorder(cell_types_KO, pseudotime, mean), fill = cell_types_KO)) + 
  geom_boxplot()

ggsave("results_12_sp/individual_conditions/monocle3/pseudotiempo_ko_1.png", plot = p1, width = 14, height = 10, dpi = 300)

p3d <- plot_cells_3d(cds_12_SP_KO_3d, color_cells_by = "Phase")
htmlwidgets::saveWidget(p3d, "Phase_KO.html")

saveRDS(cds_12_SP_KO_3d, file = "cds_12_SP_KO_3d.rds")
cds_12_SP_KO_3d <- readRDS('cds_12_SP_KO_3d.rds')





# WT

cds_12_SP_WT_3d <- learn_graph(cds_12_SP_WT_3d)

ordenar_desde_clusters <- function(cds, cluster_names, colname = "cell_types_WT", seed = 123) {
  set.seed(seed)
  all_clusters <- unique(cds@colData[[colname]])
  missing_clusters <- setdiff(cluster_names, all_clusters)
  if (length(missing_clusters) > 0) {
    stop(paste("Clúster(es) no encontrados:", paste(missing_clusters, collapse = ", ")))
  }
  root_cells <- unlist(lapply(cluster_names, function(cluster) {
    cells_in_cluster <- colnames(cds)[cds@colData[[colname]] == cluster]
    sample(cells_in_cluster, 1)
  }))
  cat("Células raíz seleccionadas:\n", paste(root_cells, collapse = ", "), "\n")
  cds <- order_cells(cds, root_cells = root_cells)
  return(cds)
}
clusters_raiz <- c("0.RDG")
cds_12_SP_WT_3d <- ordenar_desde_clusters(cds_12_SP_WT_3d, clusters_raiz)

p3d <- plot_cells_3d(cds_12_SP_WT_3d, color_cells_by = "pseudotime")
htmlwidgets::saveWidget(p3d, "trayectorias_monocle3_wt_12_sp_0.html")

cds_12_SP_WT_3d$pseudotime <- pseudotime(cds_12_SP_WT_3d)  ## guardamos los valores pseudotime
metadata_cds_12_SP_WT_3d <- as.data.frame(colData(cds_12_SP_WT_3d))
p1 <- ggplot(metadata_cds_12_SP_WT_3d, 
       aes(pseudotime, reorder(cell_types_WT, pseudotime, mean), fill = cell_types_WT)) + 
  geom_boxplot()

ggsave("results_12_sp/individual_conditions/monocle3/pseudotiempo_wt_0.png", plot = p1, width = 14, height = 10, dpi = 300)


p3d <- plot_cells_3d(cds_12_SP_WT_3d, color_cells_by = "Phase")
htmlwidgets::saveWidget(p3d, "Phase_WT.html")

saveRDS(cds_12_SP_WT_3d, file = "cds_12_SP_WT_3d.rds")
cds_12_SP_WT_3d <- readRDS('cds_12_SP_WT_3d.rds')
```


```{r}
rm(cds_12_SP_KO_3d, cds_12_SP_WT_3d, p3d, so_12_SP_KO_3d, so_12_SP_WT_3d, recreate.partition)
```

# trayectorias 2d

```{r}
## ko
cds_ko <- as.cell_data_set(so_12_SP_KO)
recreate.partition <- c(rep(1, ncol(cds_ko)))
names(recreate.partition) <- colnames(cds_ko)
recreate.partition <- as.factor(recreate.partition)
cds_ko@clusters$UMAP$partitions <- recreate.partition
cds_ko@clusters$UMAP$clusters <- so_12_SP_KO$cell_types_KO
cds_ko@int_colData@listData$reducedDims$UMAP <- so_12_SP_KO@reductions$umap@cell.embeddings
plot_cells(cds_ko)
cds_ko <- learn_graph(cds_ko)
plot_cells(cds_ko,
           label_groups_by_cluster = TRUE,
           label_leaves = FALSE,
           label_branch_points = FALSE)
cds_ko2 <- choose_graph_segments(cds_ko)


## wt
cds_wt <- as.cell_data_set(so_12_SP_WT)
recreate.partition <- c(rep(1, ncol(cds_wt)))
names(recreate.partition) <- colnames(cds_wt)
recreate.partition <- as.factor(recreate.partition)
cds_wt@clusters$UMAP$partitions <- recreate.partition
cds_wt@clusters$UMAP$clusters <- so_12_SP_WT$cell_types_WT
cds_wt@int_colData@listData$reducedDims$UMAP <- so_12_SP_WT@reductions$umap@cell.embeddings
plot_cells(cds_wt)
cds_wt <- learn_graph(cds_wt)
plot_cells(cds_wt,
           label_groups_by_cluster = TRUE,
           label_leaves = TRUE,
           label_branch_points = TRUE)
cds_wt <- choose_graph_segments(cds_wt)
```


# pasar objetos a python https://smorabit.github.io/blog/2021/velocyto/

```{r}
## KO
# save metadata table
so_12_SP_KO$barcode <- colnames(so_12_SP_KO)
so_12_SP_KO$UMAP_1 <- so_12_SP_KO@reductions$umap@cell.embeddings[,1]
so_12_SP_KO$UMAP_2 <- so_12_SP_KO@reductions$umap@cell.embeddings[,2]
write.csv(so_12_SP_KO@meta.data, file='velocyto_scvelo_12_sp/ko/metadata_ko.csv', quote=F, row.names=F)

# write expression counts matrix
counts_matrix <- GetAssayData(so_12_SP_KO, assay='RNA', layer ='counts')
writeMM(counts_matrix, 'velocyto_scvelo_12_sp/ko/counts_ko.mtx')

# write dimesnionality reduction matrix
write.csv(so_12_SP_KO@reductions$pca@cell.embeddings, file='velocyto_scvelo_12_sp/ko/pca_ko.csv', quote=F, row.names=F)

# write gene names
write.table(
  data.frame('gene'=rownames(counts_matrix)),file='velocyto_scvelo_12_sp/ko/gene_names_ko.csv',
  quote=F,row.names=F,col.names=F
)




## WT

# save metadata table
so_12_SP_WT$barcode <- colnames(so_12_SP_WT)
so_12_SP_WT$UMAP_1 <- so_12_SP_WT@reductions$umap@cell.embeddings[,1]
so_12_SP_WT$UMAP_2 <- so_12_SP_WT@reductions$umap@cell.embeddings[,2]
write.csv(so_12_SP_WT@meta.data, file='velocyto_scvelo_12_sp/wt/metadata_wt.csv', quote=F, row.names=F)

# write expression counts matrix
counts_matrix <- GetAssayData(so_12_SP_WT, assay='RNA', layer ='counts')
writeMM(counts_matrix, 'velocyto_scvelo_12_sp/wt/counts_wt.mtx')

# write dimesnionality reduction matrix
write.csv(so_12_SP_WT@reductions$pca@cell.embeddings, file='velocyto_scvelo_12_sp/wt/pca_wt.csv', quote=F, row.names=F)

# write gene names
write.table(
  data.frame('gene'=rownames(counts_matrix)),file='velocyto_scvelo_12_sp/wt/gene_names_wt.csv',
  quote=F,row.names=F,col.names=F
)
```



# correlaciones

```{r}
avg_expr_ko <- AverageExpression(
  so_12_SP_KO,
  group.by = "cell_types_KO")$RNA

avg_expr_wt <- AverageExpression(
  so_12_SP_WT,
  group.by = "cell_types_WT")$RNA

avg_expr_ko <- as.matrix(avg_expr_ko)
avg_expr_wt <- as.matrix(avg_expr_wt)

common_genes <- intersect(rownames(avg_expr_ko), rownames(avg_expr_wt))

avg_expr_ko <- avg_expr_ko[common_genes, ]
avg_expr_wt <- avg_expr_wt[common_genes, ]

cor_matrix <- cor(avg_expr_ko, avg_expr_wt, method = "pearson")

p1 <- pheatmap(cor_matrix,
         main = "All genes",
         fontsize_row = 8,
         fontsize_col = 8,
         cluster_rows = TRUE,
         cluster_cols = TRUE,
         display_numbers = TRUE, width = 9, height = 7)
p1
```

```{r}
pdf("results_12_sp/individual_conditions/pdfs/heatmap_all_genes_cor.pdf", width = 9, height = 7)
print(p1)
dev.off()
png("results_12_sp/individual_conditions/heatmap_all_genes_cor.png", width = 900, height = 700)
print(p1)
dev.off()

rm(avg_expr_ko, avg_expr_wt, cor_matrix, p1, common_genes)
```








# guardado objetos analizados

```{r}
saveRDS(so_12_SP_KO, file = "so_12_SP_KO_analyzed.rds")
saveRDS(so_12_SP_WT, file = "so_12_SP_WT_analyzed.rds")
```

```{r}
so_12_SP_KO <- readRDS("so_12_SP_KO_analyzed.rds")
so_12_SP_WT <- readRDS("so_12_SP_WT_analyzed.rds")
```

```{r}
so_12_SP_KO
so_12_SP_WT
```

# . 

# preparamos y guardamos los objetos para el merge

```{r}
so_12_SP_KO_post <- readRDS("so_12_SP_KO_postfiltered.rds")
so_12_SP_WT_post <- readRDS("so_12_SP_WT_postfiltered.rds")
```

```{r}
# KO
celulas_filtradas <- colnames(so_12_SP_KO)
so_12_SP_KO_post <- subset(so_12_SP_KO_post, cells = celulas_filtradas)

so_12_SP_KO_post$Phase <- so_12_SP_KO$Phase
so_12_SP_KO_post$cell_types_KO <- so_12_SP_KO$cell_types_KO
so_12_SP_KO_post$cell_types_2_KO <- so_12_SP_KO$cell_types_2_KO
so_12_SP_KO_post$cell_types_2 <- so_12_SP_KO$cell_types_2_KO

# WT
so_12_SP_WT_post$Phase <- so_12_SP_WT$Phase
so_12_SP_WT_post$cell_types_WT <- so_12_SP_WT$cell_types_WT
so_12_SP_WT_post$cell_types_2_WT <- so_12_SP_WT$cell_types_2_WT
so_12_SP_WT_post$cell_types_2 <- so_12_SP_WT$cell_types_2_WT
```

```{r}
# objetos sin analizar pero con notación 
saveRDS(so_12_SP_KO_post, file = "so_12_SP_KO_forMerging.rds")
saveRDS(so_12_SP_WT_post, file = "so_12_SP_WT_forMerging.rds")
```

```{r}
so_12_SP_KO <- readRDS("so_12_SP_KO_forMerging.rds")
so_12_SP_WT <- readRDS("so_12_SP_WT_forMerging.rds")
```
ESTE OBJETO KO NO CONTIENE LOS C 12, 20, 25. YA FILTRADO.


# unión de los objetos KO + WT

```{r}
so_12_SP_merge <- merge(so_12_SP_KO, y = so_12_SP_WT, 
                     add.cell.ids = c("so_12_SP_KO", "so_12_SP_WT"))
so_12_SP_merge
```

```{r}
so_12_SP_merge <- JoinLayers(so_12_SP_merge)
so_12_SP_merge
```

```{r}
saveRDS(so_12_SP_merge, file = "so_12_SP_merge_notAnalyzed.rds")
so_12_SP_merge <- readRDS("so_12_SP_merge_notAnalyzed.rds")
```


# repetimos el workframe

```{r}
so_12_SP_merge <- NormalizeData(so_12_SP_merge)
so_12_SP_merge <- FindVariableFeatures(so_12_SP_merge)
so_12_SP_merge <- ScaleData(so_12_SP_merge)
so_12_SP_merge <- RunPCA(so_12_SP_merge)
ElbowPlot(so_12_SP_merge, reduction = "pca", ndims = 50)
so_12_SP_merge <- FindNeighbors(so_12_SP_merge, dims = 1:30, reduction = "pca")
so_12_SP_merge <- RunUMAP(so_12_SP_merge, dims = 1:30, reduction = "pca", reduction.name = "umap.unintegrated")
```



# clustree

```{r}
so_12_SP_merge_clustree <- so_12_SP_merge
so_12_SP_merge_clustree <- FindNeighbors(so_12_SP_merge_clustree, dims = 1:30, reduction = "pca")
so_12_SP_merge_clustree <- FindClusters(so_12_SP_merge_clustree, resolution = seq(0.5, 2, 0.1))
p1 <- clustree(so_12_SP_merge_clustree@meta.data, prefix = "RNA_snn_res.")
p1
```

```{r}
ggsave("results_12_sp/merge/clustree_plot_12_sp.png", plot = p1, width = 12, height = 14)
ggsave("results_12_sp/merge/pdfs/clustree_plot_12_sp.pdf", plot = p1, width = 12, height = 14)
```


# clusterizacion

```{r}
so_12_SP_merge <- FindClusters(so_12_SP_merge, resolution = 1.1, cluster.name = "unintegrated_clusters")
DimPlot(so_12_SP_merge, reduction = "umap.unintegrated", label = T)
```


```{r}
metadata <- so_12_SP_merge@meta.data
prop_df <- metadata %>%
  group_by(seurat_clusters, sample_origin) %>%
  summarise(n = n(), .groups = "drop") %>%
  group_by(seurat_clusters) %>%
  mutate(proportion = n / sum(n))

sample_colors <- c(
  "12_KO1_SP" = "#698B69",
  "12_KO2_SP" = "#9BCD9B",
  "12_KO3_SP" = "#B4EEB4",
  "12_WT1_SP" = "#5D478B",
  "12_WT2_SP" = "#8968CD",
  "12_WT3_SP" = "#AB82FF"
)

p1 <- ggplot(prop_df, aes(x = seurat_clusters, y = proportion, fill = sample_origin)) +
  geom_bar(stat = "identity", position = "fill") +
  ylab("Proporción de células") +
  xlab("Cluster") +
  labs(fill = "Muestra") +
  scale_fill_manual(values = sample_colors) +
  theme_minimal()
p1

ggsave("results_12_sp/merge/proporcion_clusters.png", p1, width = 9, height = 6, dpi = 300)
ggsave("results_12_sp/merge/pdfs/proporcion_clusters.pdf", p1, width = 9, height = 6)
```


## tabla numero celulas cluster

```{r}
df_12_SP <- so_12_SP_merge@meta.data %>%
  group_by(seurat_clusters, condition) %>%       
  summarise(n_cells = n(), .groups = "drop") %>%
  tidyr::pivot_wider(
    names_from = condition,
    values_from = n_cells,
    names_prefix = "n_cells_"
  ) %>%
  mutate(
    n_cells_WT = ifelse(is.na(n_cells_WT), 0, n_cells_WT),
    n_cells_KO = ifelse(is.na(n_cells_KO), 0, n_cells_KO),
    n_cells_total = n_cells_WT + n_cells_KO,
    AgeRegion = "12_SP"
  ) %>%
  relocate(AgeRegion, seurat_clusters, .before = everything())

```


```{r}
write.csv(
  df_12_SP,
  "results_12_sp/merge/tablas_num_cels_cluster_12_sp.csv",
  row.names = FALSE
)
```






# cell division scores merge

Vamos a ver la fase recalculándola con el objeto merge para ver si clasifica las celulas igual que haciendolo por condiciones:
 
```{r}
so_12_SP_merge$Phase_per_condition <- so_12_SP_merge$Phase

mmus_s = gorth(cc.genes$s.genes,
               source_organism = "hsapiens", 
               target_organism = "mmusculus")$ortholog_name
mmus_g2m = gorth(cc.genes$g2m.genes, 
                 source_organism = "hsapiens", 
                 target_organism = "mmusculus")$ortholog_name
so_12_SP_merge <- CellCycleScoring(object = so_12_SP_merge,
                              g2m.features = mmus_g2m,
                                s.features = mmus_s)
```

```{r}
table(so_12_SP_merge$Phase_per_condition)
table(so_12_SP_merge$Phase)
addmargins(table(so_12_SP_merge$Phase_per_condition, so_12_SP_merge$Phase))
```

```{r}
DimPlot(so_12_SP_merge, reduction = "umap.unintegrated", group.by = "Phase_per_condition", label = T)
DimPlot(so_12_SP_merge, reduction = "umap.unintegrated", group.by = "Phase", label = T)
```


Para la notación nos quedaremos con el cálculo de la fase por condición


# anotacion paper (a partir de la anotacion individual)

```{r}
meta <- so_12_SP_merge@meta.data

meta$cells <- rownames(meta)
identical(meta$cells, rownames(meta))
```

Primero miramos si los clusters del objeto merge tienen celulas de mas de un tipo celular:

```{r}
table(meta$seurat_clusters, meta$cell_types_2)
```

```{r}
meta <- meta %>%
  group_by(seurat_clusters) %>%
  mutate(cluster_cell_type_2 = paste0(unique(seurat_clusters), ".", 
                                 names(which.max(table(cell_types_2)))))
```

```{r}
table(meta$cluster_cell_type_2, meta$cell_types_2)
```

```{r}
meta$cluster_cell_type_2[meta$cluster_cell_type_2 == "19.GLUT_neuron"] <- "19.GLUT_IPC_neuron"
meta$cluster_cell_type_2[meta$cluster_cell_type_2 == "26.GABA_neuron"] <- "26.GABA_IPC_neuron"
meta$cluster_cell_type_2[meta$cluster_cell_type_2 == "28.RDG"] <- "28.RDG_IPC"
meta$cluster_cell_type_2[meta$cluster_cell_type_2 == "3.GABA_neuron"] <- "3.GABA_IPC_neuron"
meta$cluster_cell_type_2[meta$cluster_cell_type_2 == "30.GLUT_IPC"] <- "30.RDG_GLUT_IPC"

table(meta$cluster_cell_type_2, meta$cell_types_2)
prop.table(table(meta$cluster_cell_type_2, meta$cell_types_2), margin = 1)
```

```{r}
meta <- meta %>%
  mutate(col_unida = coalesce(cell_types_KO, cell_types_WT))

meta <- meta %>%
  mutate(region_sp = case_when(
    grepl("caudal_like", col_unida) ~ "caudal_like",
    grepl("rostral_like", col_unida) ~ "rostral_like",
    TRUE ~ NA_character_
  ))


table(meta$region_sp)
```


```{r}
table(meta$cluster_cell_type_2, meta$region_sp)
```

```{r}
meta <- meta %>%
  group_by(cluster_cell_type_2) %>%
  mutate(cluster_cell_type_2 = case_when(
    grepl("\\.GABA_IPC$|\\.GABA_IPC_neuron$|\\.GABA_neuron$", cluster_cell_type_2) ~ {
      # contar caudal vs rostral
      counts <- table(region_sp)
      if (length(counts) == 0) {
        cluster_cell_type_2
      } else {
        paste0(cluster_cell_type_2, "_", names(which.max(counts)))
      }
    },
    TRUE ~ cluster_cell_type_2
  )) %>%
  ungroup()

table(meta$cluster_cell_type_2, meta$region_sp)
```



Ahora le añadimos a las progenitoras la fase del ciclo en la que se encuentren:

```{r}
meta_subset <- meta %>%
  filter(str_detect(cluster_cell_type_2, "RDG|IPC"))
meta_subset <- meta_subset %>%
  filter(!cluster_cell_type_2 %in% c("19.GLUT_IPC_neuron",
                                     "26.GABA_IPC_neuron_rostral_like",
                                     "3.GABA_IPC_neuron"))
table(meta_subset$cluster_cell_type_2, meta_subset$cell_types_2)
```

```{r}
table(meta_subset$cluster_cell_type_2, meta_subset$Phase_per_condition)
#table(meta_subset$cluster_cell_type_2, meta_subset$Phase)
```

Como hay celulas en diferentes fases dentro de un mismo cluster, vamos a añadirle el nombre de fase siempre y cuando la fase sea mayor o igual a un tercio de las celulas de ese cluster:

```{r}
meta_subset <- meta_subset %>%
  group_by(cluster_cell_type_2) %>%
  mutate(
    total_cells = n(),
    n_G1  = sum(Phase_per_condition == "G1"),
    n_S   = sum(Phase_per_condition == "S"),
    n_G2M = sum(Phase_per_condition == "G2M"),
    add_G1  = n_G1  > total_cells/3,
    add_S   = n_S   > total_cells/3,
    add_G2M = n_G2M > total_cells/3,
    cluster_cell_type_2_phase = paste0(
      cluster_cell_type_2,
      ifelse(add_G1,  "_G1",  ""),
      ifelse(add_S,   "_S",   ""),
      ifelse(add_G2M, "_G2M", "")
    )
  ) %>%
  ungroup()
```


```{r}
table(meta_subset$cluster_cell_type_2_phase, meta_subset$Phase_per_condition)

round(addmargins(prop.table(table(meta_subset$cluster_cell_type_2_phase, meta_subset$Phase_per_condition), margin = 1)), 3)
```

```{r}
meta <- meta %>%
  left_join(
    meta_subset %>% select(cells, cluster_cell_type_2_phase),
    by = "cells"
  ) %>%
  mutate(
    cluster_cell_type_2_phase = coalesce(cluster_cell_type_2_phase, cluster_cell_type_2)
  )
```

```{r}
identical(rownames(so_12_SP_merge@meta.data), meta$cells)
# si es true podemos unir la columna directamente asi:
so_12_SP_merge$cluster_cell_type <- meta$cluster_cell_type_2
so_12_SP_merge$cluster_cell_type_phase <- meta$cluster_cell_type_2_phase
```

```{r}
# pasarlos a factor y ordenarlos:
nums <- as.numeric(sub("\\..*", "", unique(so_12_SP_merge$cluster_cell_type)))
sorted <- unique(so_12_SP_merge$cluster_cell_type)[order(nums)]
sorted
so_12_SP_merge$cluster_cell_type <- factor(so_12_SP_merge$cluster_cell_type, 
                                           levels = sorted)

nums <- as.numeric(sub("\\..*", "", unique(so_12_SP_merge$cluster_cell_type_phase)))
sorted <- unique(so_12_SP_merge$cluster_cell_type_phase)[order(nums)]
sorted
so_12_SP_merge$cluster_cell_type_phase <- factor(so_12_SP_merge$cluster_cell_type_phase, 
                                           levels = sorted)
```


## añadir condition a la variable

```{r}
so_12_SP_merge$cluster_cell_type_condition <- paste(
  so_12_SP_merge$cluster_cell_type,
  so_12_SP_merge$condition,
  sep = "_"
)
```

# figuras marcadores

Figuras expresion marcadores:

```{r}
save_marker_featureplots <- function(output_dir, seurat_obj, markers_list) {
  if (!dir.exists(output_dir)) {
    dir.create(output_dir, recursive = TRUE)
  }

  pdf_dir <- file.path(output_dir, "0pdfs")
  if (!dir.exists(pdf_dir)) {
    dir.create(pdf_dir)
  }

  obj_name <- deparse(substitute(seurat_obj))

  for (cell_type in names(markers_list)) {
    cat("Procesando tipo celular:", cell_type, "\n")

    cell_dir <- file.path(output_dir, cell_type)
    if (!dir.exists(cell_dir)) {
      dir.create(cell_dir)
    }
    markers <- markers_list[[cell_type]]

    for (gene in markers) {
      cat("  Generando FeaturePlot para:", gene, "\n")

      p <- FeaturePlot(seurat_obj, features = gene) +
        ggtitle(paste0(gene, " - ", cell_type))

      file_base <- paste0(obj_name, "_", gene)

      png_path <- file.path(cell_dir, paste0(file_base, ".png"))
      ggsave(filename = png_path, plot = p, width = 6, height = 5, dpi = 300)

      pdf_path <- file.path(pdf_dir, paste0(file_base, ".pdf"))
      ggsave(filename = pdf_path, plot = p, width = 6, height = 5)
    }
  }
}
```

```{r}
markers_list <- list(
  cajal_retzius = c("Reln", "Lhx5"),
  ipc = c("Ascl1", "Gadd45g", "Btg2", "Eomes"),
  cycling = c("Top2a", "Mki67", "Aurka"),
  neuron = c("Snap25", "Tubb3", "Dsp", "Dner"),
  glutamatergic = c("Slc17a6", "Emx1", "Tbr1"),
  gabaergic = c("Gad1", "Gad2", "Dlx2", "Dlx1"),
  rostral_like = c("Isl1", "Gsx2"),
  caudal_like = c("Nkx2-1", "Shh", "Lhx6"),
  rdg = c("Nes", "Ccnd1", "Ptn", "Hmga2", "Hes1", "Hes5", "Fabp7", "Slc1a3",  "Pax6", "Vim", "Sox2"),
  nec = c("Prtg", "Wnt8b", "Id3")
)
```

```{r}
save_marker_featureplots(
  output_dir = "results_12_sp/merge/biomarcadores/",
  seurat_obj = so_12_SP_merge,
  markers_list = markers_list
)
```



# biomarcadores

```{r}
markers_12_SP <- FindAllMarkers(
  so_12_SP_merge,
  only.pos = TRUE,
  min.pct = 0.1,
  logfc.threshold = 0.25,
  test.use = "wilcox"
)

markers_12_SP_filt <- markers_12_SP %>%
  filter(p_val_adj <= 0.05, avg_log2FC >= 0.25) %>%
  group_by(cluster) %>%
  slice_max(order_by = avg_log2FC, n = 20) %>%
  ungroup()

markers_12_SP_genes <- markers_12_SP_filt %>%
  mutate(ClusterNumber = as.numeric(as.character(cluster))) %>%
  group_by(ClusterNumber) %>%
  summarise(
    Top20Genes = paste(gene, collapse = ", ")
  ) %>%
  ungroup()


cluster_names <- data.frame(
  ClusterNumber = seq_along(levels(so_12_SP_merge@meta.data[["cluster_cell_type_phase"]])) - 1,
  ClusterName = levels(so_12_SP_merge@meta.data[["cluster_cell_type_phase"]])
)

markers_12_SP_genes <- markers_12_SP_genes %>%
  left_join(cluster_names, by = "ClusterNumber") %>%
  select(ClusterNumber, ClusterName, Top20Genes)



write.csv(
  markers_12_SP,
  "results_12_sp/merge/biomarcadores/markers_12_SP_full.csv",
  row.names = FALSE
)

write.csv(
  markers_12_SP_filt,
  "results_12_sp/merge/biomarcadores/markers_12_SP_filtered_top20.csv",
  row.names = FALSE
)

write.csv(
  markers_12_SP_genes,
  "results_12_sp/merge/biomarcadores/markers_12_SP_top20genes_justnames.csv",
  row.names = FALSE
)
```

# graficos umap

```{r}
DimPlot(so_12_SP_merge, reduction = "umap.unintegrated", label = T)
DimPlot(so_12_SP_merge, reduction = "umap.unintegrated", group.by = "condition", label = T)
DimPlot(so_12_SP_merge, reduction = "umap.unintegrated", group.by = "sample_origin", label = T)
DimPlot(so_12_SP_merge, reduction = "umap.unintegrated", label = T, group.by = "Phase")
DimPlot(so_12_SP_merge, reduction = "umap.unintegrated", group.by = "cell_types_KO", label = T, label.size = 2.8) + NoLegend()
DimPlot(so_12_SP_merge, reduction = "umap.unintegrated", group.by = "cell_types_2_KO", label = T)
DimPlot(so_12_SP_merge, reduction = "umap.unintegrated", group.by = "cell_types_WT", label = T, label.size = 2.8) + NoLegend()
DimPlot(so_12_SP_merge, reduction = "umap.unintegrated", group.by = "cell_types_2_WT", label = T)
DimPlot(so_12_SP_merge, reduction = "umap.unintegrated", group.by = "cell_types_2", label = T)

DimPlot(so_12_SP_merge, reduction = "umap.unintegrated", group.by = "cluster_cell_type", label = T)
DimPlot(so_12_SP_merge, reduction = "umap.unintegrated", group.by = "cluster_cell_type_phase", label = T)
```


```{r}
p1 <- DimPlot(so_12_SP_merge, reduction = "umap.unintegrated", label = TRUE)
ggsave("results_12_sp/merge/umap_default.png", p1, width = 8, height = 5, dpi = 300)
ggsave("results_12_sp/merge/pdfs/umap_default.pdf", p1, width = 8, height = 5)

p1 <- DimPlot(so_12_SP_merge, reduction = "umap.unintegrated") + NoLegend()
ggsave("results_12_sp/merge/umap_default_2.png", p1, width = 8, height = 5, dpi = 300)
ggsave("results_12_sp/merge/pdfs/umap_default_2.pdf", p1, width = 8, height = 5)

p2 <- DimPlot(
  so_12_SP_merge, 
  reduction = "umap.unintegrated", 
  group.by = "condition"
) + 
  scale_color_manual(values = c("KO" = "#9BCD9B", "WT" = "#8968CD"))
ggsave("results_12_sp/merge/umap_condition.png", p2, width = 8, height = 5, dpi = 300)
ggsave("results_12_sp/merge/pdfs/umap_condition.pdf", p2, width = 8, height = 5)

p3 <- DimPlot(so_12_SP_merge, reduction = "umap.unintegrated", group.by = "sample_origin")
ggsave("results_12_sp/merge/umap_sample_origin.png", p3, width = 8, height = 5, dpi = 300)
ggsave("results_12_sp/merge/pdfs/umap_sample_origin.pdf", p3, width = 8, height = 5)


p3 <- DimPlot(so_12_SP_merge, reduction = "umap.unintegrated", group.by = "cluster_cell_type")
ggsave("results_12_sp/merge/umap_cluster_cell_type.png", p3, width = 14, height = 5, dpi = 300)
ggsave("results_12_sp/merge/pdfs/umap_cluster_cell_type.pdf", p3, width = 14, height = 5)

p3 <- DimPlot(so_12_SP_merge, reduction = "umap.unintegrated", group.by = "cluster_cell_type_phase")
ggsave("results_12_sp/merge/umap_cluster_cell_type_phase.png", p3, width = 14, height = 5, dpi = 300)
ggsave("results_12_sp/merge/pdfs/umap_cluster_cell_type_phase.pdf", p3, width = 14, height = 5)



p4 <- DimPlot(so_12_SP_merge, reduction = "umap.unintegrated", group.by = "Phase", label = TRUE)
ggsave("results_12_sp/merge/umap_phase.png", p4, width = 8, height = 5, dpi = 300)
ggsave("results_12_sp/merge/pdfs/umap_phase.pdf", p4, width = 8, height = 5)

p5 <- DimPlot(so_12_SP_merge, reduction = "umap.unintegrated", group.by = "cell_types_KO", label = TRUE, label.size = 2.8) + NoLegend()
ggsave("results_12_sp/merge/umap_cell_types_KO.png", p5, width = 8, height = 5, dpi = 300)
ggsave("results_12_sp/merge/pdfs/umap_cell_types_KO.pdf", p5, width = 8, height = 5)

p6 <- DimPlot(so_12_SP_merge, reduction = "umap.unintegrated", group.by = "cell_types_2_KO", label = TRUE)
ggsave("results_12_sp/merge/umap_cell_types_2_KO.png", p6, width = 8, height = 5, dpi = 300)
ggsave("results_12_sp/merge/pdfs/umap_cell_types_2_KO.pdf", p6, width = 8, height = 5)

p7 <- DimPlot(so_12_SP_merge, reduction = "umap.unintegrated", group.by = "cell_types_WT", label = TRUE, label.size = 2.8) + NoLegend()
ggsave("results_12_sp/merge/umap_cell_types_WT.png", p7, width = 8, height = 5, dpi = 300)
ggsave("results_12_sp/merge/pdfs/umap_cell_types_WT.pdf", p7, width = 8, height = 5)

p8 <- DimPlot(so_12_SP_merge, reduction = "umap.unintegrated", group.by = "cell_types_2_WT", label = TRUE)
ggsave("results_12_sp/merge/umap_cell_types_2_WT.png", p8, width = 8, height = 5, dpi = 300)
ggsave("results_12_sp/merge/pdfs/umap_cell_types_2_WT.pdf", p8, width = 8, height = 5)
```

```{r}
table(so_12_SP_merge@meta.data$cell_types_WT[so_12_SP_merge@meta.data$seurat_clusters == 5])
```

# graficos up signatura

```{r}
# upregulated
signature_etmr <- read.xlsx("signature/ETMRsig_PositiveGenes.xlsx")
ortologos_rafa <- read.table("signature/orthologs_final_human_mouse.tsv")
etmr_ortologos <- intersect(signature_etmr$GeneNames, ortologos_rafa$V1)
signature_etmr_raton <- subset(ortologos_rafa, V1 %in% etmr_ortologos, select = "V2")
signature_etmr_raton <- signature_etmr_raton$V2
gene.set_up <- intersect(signature_etmr_raton, rownames(so_12_SP_merge))
rm(ortologos_rafa, signature_etmr, etmr_ortologos,  signature_etmr_raton)
```


## celular

```{r}
matriz1 <- expm1(GetAssayData(so_12_SP_merge, layer = "data")[gene.set_up, ])
matriz1 <- as.data.frame(matriz1)

matriz1 <- colMeans(matriz1)
matriz1 <- as.data.frame(matriz1)

so_12_SP_merge$matriz1 <- matriz1$matriz1
```


## cluster

```{r}
matriz2 <- AverageExpression(
  so_12_SP_merge,
  features = gene.set_up,
  group.by = c("seurat_clusters"),
  assays = "RNA", 
  layer = "data"
)
matriz2 <- as.data.frame(matriz2$RNA)

matriz2 <- colMeans(matriz2)

matriz2 <- as.data.frame(matriz2)
matriz2 <- matriz2 %>% rownames_to_column("seurat_clusters")

so_12_SP_merge$matriz2 <- matriz2[so_12_SP_merge$seurat_clusters, "matriz2"]
```

## cluster y condicion

```{r}
so_12_SP_merge$cluster_condition <- as.factor(paste(so_12_SP_merge$seurat_clusters, so_12_SP_merge$condition, sep = "_"))

matriz3 <- AverageExpression(
  so_12_SP_merge,
  features = gene.set_up,
  group.by = "cluster_condition",
  assays = "RNA", 
  layer = "data"
)
matriz3 <- as.data.frame(matriz3$RNA)

matriz3 <- colMeans(matriz3)

matriz3 <- as.data.frame(matriz3)
matriz3 <- matriz3 %>% rownames_to_column("cluster_condition")
matriz3$cluster_condition <- gsub("-", "_", matriz3$cluster_condition)

so_12_SP_merge$matriz3 <- matriz3[so_12_SP_merge$cluster_condition, "matriz3"]
```

## limites

```{r}
valor_maximo_absoluto_matriz1 <- as.numeric(quantile(abs(so_12_SP_merge$matriz1), 0.99))
valor_maximo_absoluto_matriz1  
valor_maximo_absoluto_matriz2 <- max(abs(so_12_SP_merge$matriz2)) 
valor_maximo_absoluto_matriz2  
valor_maximo_absoluto_matriz3 <- max(abs(so_12_SP_merge$matriz3), na.rm = TRUE)
valor_maximo_absoluto_matriz3 
```
[1] 1.45039
[1] 1.173181
[1] 1.173599


## graficas

```{r, message=FALSE}
truncar_valores <- function(x, min_val, max_val) {
  pmin(pmax(x, min_val), max_val)
}

limite1 <- c(0, 1.2)
so_12_SP_merge$matriz1_truncada <- truncar_valores(so_12_SP_merge$matriz1, limite1[1], limite1[2])
FeaturePlot(so_12_SP_merge, features = "matriz1_truncada") & 
  scale_color_gradientn(colors = rev(brewer.pal(11, "RdBu")), limits = limite1) & 
  ggtitle("Expresión celular")

limite2 <- c(0, 1.2)
so_12_SP_merge$matriz2_truncada <- truncar_valores(so_12_SP_merge$matriz2, limite2[1], limite2[2])
FeaturePlot(so_12_SP_merge, features = "matriz2_truncada") & 
  scale_color_gradientn(colors = rev(brewer.pal(11, "RdBu")), limits = limite2) & 
  ggtitle("Expresión clusters")

limite3 <- c(0, 1.2)
so_12_SP_merge$matriz3_truncada <- truncar_valores(so_12_SP_merge$matriz3, limite3[1], limite3[2])
FeaturePlot(so_12_SP_merge, features = "matriz3_truncada", split.by = "condition") & 
  scale_color_gradientn(colors = rev(brewer.pal(11, "RdBu")), limits = limite3)
```

```{r}
p1 <- FeaturePlot(so_12_SP_merge, features = "matriz1_truncada") & 
  scale_color_gradientn(colors = rev(brewer.pal(11, "RdBu")), limits = c(0, 1.2)) & 
  ggtitle("Expresión celular")
ggsave("results_12_sp/merge/matriz1_upregulated.png", plot = p1, width = 8, height = 6, dpi = 300)
ggsave("results_12_sp/merge/pdfs/matriz1_upregulated.pdf", plot = p1, width = 8, height = 6)

p2 <- FeaturePlot(so_12_SP_merge, features = "matriz2_truncada") & 
  scale_color_gradientn(colors = rev(brewer.pal(11, "RdBu")), limits = c(0, 1.2)) & 
  ggtitle("Expresión clusters")
ggsave("results_12_sp/merge/matriz2_upregulated.png", plot = p2, width = 8, height = 6, dpi = 300)
ggsave("results_12_sp/merge/pdfs/matriz2_upregulated.pdf", plot = p2, width = 8, height = 6)

so_12_SP_merge$condition <- factor(so_12_SP_merge$condition, levels = c("WT", "KO"))

p3 <- FeaturePlot(so_12_SP_merge, features = "matriz3_truncada", split.by = "condition") & scale_color_gradientn(colors = rev(brewer.pal(11, "RdBu")), limits = c(0, 1.2))
ggsave("results_12_sp/merge/matriz3_upregulated.png", plot = p3, width = 14, height = 6, dpi = 300)
ggsave("results_12_sp/merge/pdfs/matriz3_upregulated.pdf", plot = p3, width = 14, height = 6)
```

## vlnplots

```{r}
p <- VlnPlot(
  object = so_12_SP_merge,
  features = "matriz1",
  split.by = "condition",
  pt.size = 0,
  split.plot = TRUE
) + 
  scale_fill_manual(values = c("KO" = "#9BCD9B", "WT" = "#8968CD"))
p

ggsave("results_12_sp/merge/vlnplot_expresion_signatura.png", plot = p, width = 10, height = 6)
ggsave("results_12_sp/merge/pdfs/vlnplot_expresion_signatura.pdf", plot = p, width = 6, height = 4)
```


## cluster ko - cluster wt: matriz 4

```{r}
matriz4 <- matriz3 %>%
  separate(cluster_condition, into = c("cluster", "condition"), sep = "_") %>%
  mutate(seurat_clusters = as.integer(cluster))

matriz4 <- matriz4 %>%
  pivot_wider(names_from = condition, values_from = matriz3)

matriz4 <- matriz4 %>%
  mutate(matriz4 = KO - WT)

matriz4 <- matriz4 %>%
  select(seurat_clusters, matriz4)

matriz4 <- as.data.frame(matriz4)

matriz4$seurat_clusters <- as.character(matriz4$seurat_clusters)
so_12_SP_merge$seurat_clusters <- as.character(so_12_SP_merge$seurat_clusters)

rownames(matriz4) <- matriz4$seurat_clusters

so_12_SP_merge$matriz4 <- matriz4[so_12_SP_merge$seurat_clusters, "matriz4"]
```

```{r}
valor_maximo_absoluto_matriz4 <- max(abs(so_12_SP_merge$matriz4), na.rm = TRUE)
p1 <- FeaturePlot(so_12_SP_merge, features = "matriz4") + 
  scale_color_gradientn(colors = rev(brewer.pal(11, "RdBu")), limits = c(-valor_maximo_absoluto_matriz4, valor_maximo_absoluto_matriz4)) + 
  ggtitle(NULL)
p1
```

```{r}
so_12_SP_merge$matriz4_color <- ifelse(so_12_SP_merge$matriz4 > 0, "KO > WT", 
                                       ifelse(so_12_SP_merge$matriz4 < 0, "WT > KO", NA))
p2 <- DimPlot(so_12_SP_merge, group.by = "matriz4_color", cols = c("#FA8072", "#B9D3EE"))+ 
  ggtitle(NULL)
p2
```

```{r}
ggsave("results_12_sp/merge/matriz4_upregulated_scale.png", plot = p1, width = 8, height = 6, dpi = 300)
ggsave("results_12_sp/merge/pdfs/matriz4_upregulated_scale.pdf", plot = p1, width = 8, height = 6)

ggsave("results_12_sp/merge/matriz4_upregulated.png", plot = p2, width = 8, height = 6, dpi = 300)
ggsave("results_12_sp/merge/pdfs/matriz4_upregulated.pdf", plot = p2, width = 8, height = 6)
```

```{r}
ggsave("matriz4_upregulated_scale.png", plot = p1, width = 8, height = 6, dpi = 300)
ggsave("matriz4_upregulated_scale.pdf", plot = p1, width = 8, height = 6)

ggsave("matriz4_upregulated.png", plot = p2, width = 8, height = 6, dpi = 300)
ggsave("matriz4_upregulated.pdf", plot = p2, width = 8, height = 6)
```


# graficos subset 6 marcadores

```{r}
markers_etmr_rafa <- c("Lin28a","Sp8","Prtg", "Trim71", "Greb1", "Igf2bp1")
```

## celular
```{r}
matriz1 <- expm1(GetAssayData(so_12_SP_merge, layer = "data")[markers_etmr_rafa, ])
matriz1 <- as.data.frame(matriz1)

matriz1 <- colMeans(matriz1)
matriz1 <- as.data.frame(matriz1)

so_12_SP_merge$matriz1 <- matriz1$matriz1
```

## cluster
```{r}
matriz2 <- AverageExpression(
  so_12_SP_merge,
  features = markers_etmr_rafa,
  group.by = c("seurat_clusters"),
  assays = "RNA", 
  layer = "data"
)
matriz2 <- as.data.frame(matriz2$RNA)

matriz2 <- colMeans(matriz2)

matriz2 <- as.data.frame(matriz2)
matriz2 <- matriz2 %>% rownames_to_column("seurat_clusters")

so_12_SP_merge$matriz2 <- matriz2[so_12_SP_merge$seurat_clusters, "matriz2"]
```

## cluster y condicion

```{r}
so_12_SP_merge$cluster_condition <- as.factor(paste(so_12_SP_merge$seurat_clusters, so_12_SP_merge$condition, sep = "_"))

matriz3 <- AverageExpression(
  so_12_SP_merge,
  features = markers_etmr_rafa,
  group.by = "cluster_condition",
  assays = "RNA", 
  layer = "data"
)
matriz3 <- as.data.frame(matriz3$RNA)

matriz3 <- colMeans(matriz3)

matriz3 <- as.data.frame(matriz3)
matriz3 <- matriz3 %>% rownames_to_column("cluster_condition")
matriz3$cluster_condition <- gsub("-", "_", matriz3$cluster_condition)

so_12_SP_merge$matriz3 <- matriz3[so_12_SP_merge$cluster_condition, "matriz3"]
```

## limites

```{r}
valor_maximo_absoluto_matriz1 <- as.numeric(quantile(abs(so_12_SP_merge$matriz1), 0.99))
valor_maximo_absoluto_matriz1  
valor_maximo_absoluto_matriz2 <- max(abs(so_12_SP_merge$matriz2)) 
valor_maximo_absoluto_matriz2  
valor_maximo_absoluto_matriz3 <- max(abs(so_12_SP_merge$matriz3), na.rm = TRUE)
valor_maximo_absoluto_matriz3 
```

[1] 1.467509
[1] 0.9173504
[1] 0.9203648


## graficas

```{r, message=FALSE}
truncar_valores <- function(x, min_val, max_val) {
  pmin(pmax(x, min_val), max_val)
}

limite1 <- c(0, 1.4)
so_12_SP_merge$matriz1_truncada <- truncar_valores(so_12_SP_merge$matriz1, limite1[1], limite1[2])
FeaturePlot(so_12_SP_merge, features = "matriz1_truncada") & 
  scale_color_gradientn(colors = rev(brewer.pal(11, "RdBu")), limits = limite1) & 
  ggtitle("Expresión celular ko")

limite2 <- c(0, 1)
so_12_SP_merge$matriz2_truncada <- truncar_valores(so_12_SP_merge$matriz2, limite2[1], limite2[2])
FeaturePlot(so_12_SP_merge, features = "matriz2_truncada") & 
  scale_color_gradientn(colors = rev(brewer.pal(11, "RdBu")), limits = limite2) & 
  ggtitle("Expresión clusters ko")

limite3 <- c(0, 1)
so_12_SP_merge$matriz3_truncada <- truncar_valores(so_12_SP_merge$matriz3, limite3[1], limite3[2])
FeaturePlot(so_12_SP_merge, features = "matriz3_truncada", split.by = "condition") & 
  scale_color_gradientn(colors = rev(brewer.pal(11, "RdBu")), limits = limite3)
```


```{r}
p1 <- FeaturePlot(so_12_SP_merge, features = "matriz1_truncada") & 
  scale_color_gradientn(colors = rev(brewer.pal(11, "RdBu")), limits = c(0, 1.4)) & 
  ggtitle("Expresión celular")
ggsave("results_12_sp/merge/matriz1_genes_rafa.png", plot = p1, width = 8, height = 6, dpi = 300)
ggsave("results_12_sp/merge/pdfs/matriz1_genes_rafa.pdf", plot = p1, width = 8, height = 6)

p2 <- FeaturePlot(so_12_SP_merge, features = "matriz2_truncada") & 
  scale_color_gradientn(colors = rev(brewer.pal(11, "RdBu")), limits = c(0, 1)) & 
  ggtitle("Expresión clusters")
ggsave("results_12_sp/merge/matriz2_genes_rafa.png", plot = p2, width = 8, height = 6, dpi = 300)
ggsave("results_12_sp/merge/pdfs/matriz2_genes_rafa.pdf", plot = p2, width = 8, height = 6)

p3 <- FeaturePlot(so_12_SP_merge, features = "matriz3_truncada", split.by = "condition") & scale_color_gradientn(colors = rev(brewer.pal(11, "RdBu")), limits = c(0, 1))
ggsave("results_12_sp/merge/matriz3_genes_rafa.png", plot = p3, width = 14, height = 6, dpi = 300)
ggsave("results_12_sp/merge/pdfs/matriz3_genes_rafa.pdf", plot = p3, width = 14, height = 6)
```


## vlnplots

```{r}
p <- VlnPlot(
  object = so_12_SP_merge,
  features = "matriz1",
  split.by = "condition",
  pt.size = 0,
  split.plot = TRUE
) + 
  scale_fill_manual(values = c("KO" = "#9BCD9B", "WT" = "#8968CD"))
p

ggsave("results_12_sp/merge/vlnplot_expresion_genes_rafa.png", plot = p, width = 10, height = 6)
ggsave("results_12_sp/merge/pdfs/vlnplot_expresion_genes_rafa.pdf", plot = p, width = 6, height = 4)
```


## feature plots paper

### celular
```{r}
markers_etmr_rafa <- c("Lin28a","Sp8","Prtg","Trim71","Greb1","Igf2bp1")
so_12_SP_merge$condition <- factor(so_12_SP_merge$condition, levels = c("WT", "KO"))

dir.create("results_12_sp/merge/marcadores_espeficidos/celular/pdf/", recursive = TRUE, showWarnings = FALSE)

for (gene in markers_etmr_rafa) {
  p <- FeaturePlot(so_12_SP_merge, features = gene, split.by = "condition") &
  theme(legend.position = "right")
   ggsave(
    filename = paste0("results_12_sp/merge/marcadores_espeficidos/celular/", gene, "_FeaturePlot.png"),
    plot = p,
    width = 10,
    height = 5,
    dpi = 300
  )
}
```



### cluster


```{r}
so_12_SP_merge$cluster_condition <- as.factor(paste(so_12_SP_merge$seurat_clusters, so_12_SP_merge$condition, sep = "_"))

matriz3 <- AverageExpression(
  so_12_SP_merge,
  features = markers_etmr_rafa,
  group.by = "cluster_condition",
  assays = "RNA", 
  layer = "data"
)

matriz3 <- as.data.frame(t(matriz3$RNA))
matriz3 <- matriz3 %>% rownames_to_column("cluster_condition")
matriz3$cluster_condition <- gsub("-", "_", matriz3$cluster_condition)

so_12_SP_merge$Lin28a_expresion <- matriz3[so_12_SP_merge$cluster_condition, "Lin28a"]

so_12_SP_merge$Sp8_expresion <- matriz3[so_12_SP_merge$cluster_condition, "Sp8"]

so_12_SP_merge$Prtg_expresion <- matriz3[so_12_SP_merge$cluster_condition, "Prtg"]

so_12_SP_merge$Trim71_expresion <- matriz3[so_12_SP_merge$cluster_condition, "Trim71"]

so_12_SP_merge$Greb1_expresion <- matriz3[so_12_SP_merge$cluster_condition, "Greb1"]

so_12_SP_merge$Igf2bp1_expresion <- matriz3[so_12_SP_merge$cluster_condition, "Igf2bp1"]

```

```{r}
for (gene in markers_etmr_rafa) {
  feature_name <- paste0(gene, "_expresion")
  p <- FeaturePlot(
    so_12_SP_merge,
    features = feature_name,
    split.by = "condition"
  ) &
  theme(legend.position = "right")
  
  ggsave(
    filename = paste0("results_12_sp/merge/marcadores_espeficidos/cluster/", gene, "_FeaturePlot_cluster.png"),
    plot = p,
    width = 10,
    height = 5,
    dpi = 300
  )
}
```





# graficos down signatura

```{r}
# downregulated
signature_etmr <- read.xlsx("signature/ETMRsig_NegativeGenes_withoutfoldchange.xlsx", colNames = FALSE)
ortologos_rafa <- read.table("signature/orthologs_final_human_mouse.tsv")
etmr_ortologos <- intersect(signature_etmr$X1, ortologos_rafa$V1)
signature_etmr_raton <- subset(ortologos_rafa, V1 %in% etmr_ortologos, select = "V2")
signature_etmr_raton <- signature_etmr_raton$V2
gene.set_down <- intersect(signature_etmr_raton, rownames(so_12_SP_merge))
rm(ortologos_rafa, signature_etmr, etmr_ortologos,  signature_etmr_raton)
```


## celular

```{r}
matriz1 <- expm1(GetAssayData(so_12_SP_merge, layer = "data")[gene.set_down, ])
matriz1 <- as.data.frame(matriz1)

matriz1 <- colMeans(matriz1)
matriz1 <- as.data.frame(matriz1)

so_12_SP_merge$matriz1 <- matriz1$matriz1
```


## cluster

```{r}
matriz2 <- AverageExpression(
  so_12_SP_merge,
  features = gene.set_down,
  group.by = c("seurat_clusters"),
  assays = "RNA", 
  layer = "data"
)
matriz2 <- as.data.frame(matriz2$RNA)

matriz2 <- colMeans(matriz2)

matriz2 <- as.data.frame(matriz2)
matriz2 <- matriz2 %>% rownames_to_column("seurat_clusters")

so_12_SP_merge$matriz2 <- matriz2[so_12_SP_merge$seurat_clusters, "matriz2"]
```

## cluster y condicion

```{r}
so_12_SP_merge$cluster_condition <- as.factor(paste(so_12_SP_merge$seurat_clusters, so_12_SP_merge$condition, sep = "_"))

matriz3 <- AverageExpression(
  so_12_SP_merge,
  features = gene.set_down,
  group.by = "cluster_condition",
  assays = "RNA", 
  layer = "data"
)
matriz3 <- as.data.frame(matriz3$RNA)

matriz3 <- colMeans(matriz3)

matriz3 <- as.data.frame(matriz3)
matriz3 <- matriz3 %>% rownames_to_column("cluster_condition")
matriz3$cluster_condition <- gsub("-", "_", matriz3$cluster_condition)

so_12_SP_merge$matriz3 <- matriz3[so_12_SP_merge$cluster_condition, "matriz3"]
```

## limites

```{r}
valor_maximo_absoluto_matriz1 <- as.numeric(quantile(abs(so_12_SP_merge$matriz1), 0.99))
valor_maximo_absoluto_matriz1  
valor_maximo_absoluto_matriz2 <- max(abs(so_12_SP_merge$matriz2)) 
valor_maximo_absoluto_matriz2  
valor_maximo_absoluto_matriz3 <- max(abs(so_12_SP_merge$matriz3), na.rm = TRUE)
valor_maximo_absoluto_matriz3 
```

[1] 0.540805
[1] 0.3725867
[1] 0.4450602

## graficas

```{r, message=FALSE}
truncar_valores <- function(x, min_val, max_val) {
  pmin(pmax(x, min_val), max_val)
}

limite1 <- c(0, 0.7)
so_12_SP_merge$matriz1_truncada <- truncar_valores(so_12_SP_merge$matriz1, limite1[1], limite1[2])
FeaturePlot(so_12_SP_merge, features = "matriz1_truncada") & 
  scale_color_gradientn(colors = rev(brewer.pal(11, "RdBu")), limits = limite1) & 
  ggtitle("Expresión celular")

limite2 <- c(0, 0.7)
so_12_SP_merge$matriz2_truncada <- truncar_valores(so_12_SP_merge$matriz2, limite2[1], limite2[2])
FeaturePlot(so_12_SP_merge, features = "matriz2_truncada") & 
  scale_color_gradientn(colors = rev(brewer.pal(11, "RdBu")), limits = limite2) & 
  ggtitle("Expresión clusters")

limite3 <- c(0, 0.7)
so_12_SP_merge$matriz3_truncada <- truncar_valores(so_12_SP_merge$matriz3, limite3[1], limite3[2])
FeaturePlot(so_12_SP_merge, features = "matriz3_truncada", split.by = "condition") & 
  scale_color_gradientn(colors = rev(brewer.pal(11, "RdBu")), limits = limite3)
```

```{r}
p1 <- FeaturePlot(so_12_SP_merge, features = "matriz1_truncada") & 
  scale_color_gradientn(colors = rev(brewer.pal(11, "RdBu")), limits = c(0, 0.7)) & 
  ggtitle("Expresión celular")
ggsave("results_12_sp/merge/matriz1_downregulated.png", plot = p1, width = 8, height = 6, dpi = 300)
ggsave("results_12_sp/merge/pdfs/matriz1_downregulated.pdf", plot = p1, width = 8, height = 6)

p2 <- FeaturePlot(so_12_SP_merge, features = "matriz2_truncada") & 
  scale_color_gradientn(colors = rev(brewer.pal(11, "RdBu")), limits = c(0, 0.7)) & 
  ggtitle("Expresión clusters")
ggsave("results_12_sp/merge/matriz2_downregulated.png", plot = p2, width = 8, height = 6, dpi = 300)
ggsave("results_12_sp/merge/pdfs/matriz2_downregulated.pdf", plot = p2, width = 8, height = 6)

p3 <- FeaturePlot(so_12_SP_merge, features = "matriz3_truncada", split.by = "condition") & scale_color_gradientn(colors = rev(brewer.pal(11, "RdBu")), limits = c(0, 0.7))
ggsave("results_12_sp/merge/matriz3_downregulated.png", plot = p3, width = 14, height = 6, dpi = 300)
ggsave("results_12_sp/merge/pdfs/matriz3_downregulated.pdf", plot = p3, width = 14, height = 6)
```

```{r}
p1 <- FeaturePlot(so_12_SP_merge, features = "matriz1_truncada") & 
  scale_color_gradientn(colors = rev(brewer.pal(11, "RdBu")), limits = c(0, 0.5)) & 
  ggtitle("Expresión celular")
ggsave("matriz1_downregulated.png", plot = p1, width = 8, height = 6, dpi = 300)
ggsave("matriz1_downregulated.pdf", plot = p1, width = 8, height = 6)

p2 <- FeaturePlot(so_12_SP_merge, features = "matriz2_truncada") & 
  scale_color_gradientn(colors = rev(brewer.pal(11, "RdBu")), limits = c(0, 0.5)) & 
  ggtitle("Expresión clusters")
ggsave("matriz2_downregulated.png", plot = p2, width = 8, height = 6, dpi = 300)
ggsave("matriz2_downregulated.pdf", plot = p2, width = 8, height = 6)

p3 <- FeaturePlot(so_12_SP_merge, features = "matriz3_truncada", split.by = "condition") & scale_color_gradientn(colors = rev(brewer.pal(11, "RdBu")), limits = c(0, 0.5)) & 
  ggtitle("Expresión clusters por condición")
ggsave("matriz3_downregulated.png", plot = p3, width = 14, height = 6, dpi = 300)
ggsave("matriz3_downregulated.pdf", plot = p3, width = 14, height = 6)
```


## cluster ko - cluster wt: downregulada

```{r}
matriz4 <- matriz3 %>%
  separate(cluster_condition, into = c("cluster", "condition"), sep = "_") %>%
  mutate(seurat_clusters = as.integer(cluster))

matriz4 <- matriz4 %>%
  pivot_wider(names_from = condition, values_from = matriz3)

matriz4 <- matriz4 %>%
  mutate(matriz4 = KO - WT)

matriz4 <- matriz4 %>%
  select(seurat_clusters, matriz4)

matriz4 <- as.data.frame(matriz4)

matriz4$seurat_clusters <- as.character(matriz4$seurat_clusters)
so_12_SP_merge$seurat_clusters <- as.character(so_12_SP_merge$seurat_clusters)

rownames(matriz4) <- matriz4$seurat_clusters

so_12_SP_merge$matriz4 <- matriz4[so_12_SP_merge$seurat_clusters, "matriz4"]
```

```{r}
valor_maximo_absoluto_matriz4 <- max(abs(so_12_SP_merge$matriz4), na.rm = TRUE)
p1 <- FeaturePlot(so_12_SP_merge, features = "matriz4") + 
  scale_color_gradientn(colors = rev(brewer.pal(11, "RdBu")), limits = c(-valor_maximo_absoluto_matriz4, valor_maximo_absoluto_matriz4)) + 
  ggtitle(NULL)
p1
```

```{r}
so_12_SP_merge$matriz4_color <- ifelse(so_12_SP_merge$matriz4 > 0, "KO > WT", 
                                       ifelse(so_12_SP_merge$matriz4 < 0, "WT > KO", NA))
p2 <- DimPlot(so_12_SP_merge, group.by = "matriz4_color", cols = c("#FA8072", "#B9D3EE"))+ 
  ggtitle(NULL)
p2
```

```{r}
ggsave("results_12_sp/merge/matriz4_downregulated_scale.png", plot = p1, width = 8, height = 6, dpi = 300)
ggsave("results_12_sp/merge/pdfs/matriz4_downregulated_scale.pdf", plot = p1, width = 8, height = 6)

ggsave("results_12_sp/merge/matriz4_downregulated.png", plot = p2, width = 8, height = 6, dpi = 300)
ggsave("results_12_sp/merge/pdfs/matriz4_downregulated.pdf", plot = p2, width = 8, height = 6)
```



# graficos proporciones

```{r}
df <- so_12_SP_merge@meta.data %>%
  mutate(cell_types_2 = factor(cell_types_2, levels = c("RDG", "GLUT_IPC", "GABA_IPC", "GLUT_neuron", "GABA_neuron", "CR")))

df_prop <- df %>%
  group_by(condition, cell_types_2) %>%
  summarise(n = n(), .groups = "drop") %>%
  group_by(condition) %>%
  mutate(proportion = n / sum(n))

p1 <- ggplot(df_prop, aes(x = cell_types_2, y = proportion, fill = condition)) +
  geom_bar(stat = "identity", position = "dodge") +
  scale_fill_manual(values = c("KO" = "#9BCD9B", "WT" = "#8968CD")) +
  labs(title = "Fraction of cells per type within each condition") +
  theme_minimal() +
  theme(axis.text.x = element_text(angle = 45, hjust = 1))
p1

ggsave("results_12_sp/merge/proportion_cell_condition.png", plot = p1, width = 10, height = 6)
ggsave("results_12_sp/merge/pdfs/proportion_cell_condition.pdf", plot = p1, width = 6, height = 4)

```

```{r}
addmargins(table(df$condition, df$cell_types_2))

addmargins(table(df$condition, df$Phase))
```


```{r}
tabla_raw <- table(df$condition, df$cell_types_2)
tabla <- addmargins(tabla_raw)
tabla_df <- as.data.frame.matrix(tabla)
tabla_df <- rownames_to_column(tabla_df, var = "Condition")
tabla_df[] <- lapply(tabla_df, as.character)
tabla_gt <- tabla_df %>%
  gt() %>%
  tab_header(
    title = "Cell Type Counts per Condition",
  ) %>%
  tab_options(
    table.font.size = "small",
    column_labels.font.weight = "bold"
  )
```

```{r}
gtsave(tabla_gt, "results_12_sp/merge/cell_type_counts.png")
gtsave(tabla_gt, "results_12_sp/merge/pdfs/cell_type_counts.pdf")
```

```{r}
so_12_SP_merge$matriz1 <- NULL
so_12_SP_merge$matriz2 <- NULL
so_12_SP_merge$matriz3 <- NULL
so_12_SP_merge$matriz1_truncada <- NULL
so_12_SP_merge$m
atriz2_truncada <- NULL
so_12_SP_merge$matriz3_truncada <- NULL
```



# graficos log2FC

## con significancia estadística: no valores descriptivos, sino inferencia


```{#r}
meta <- so_12_SP_merge@meta.data

addmargins(table(meta$seurat_clusters, meta$sample_origin))
addmargins(table(meta$seurat_clusters, meta$condition))

addmargins(prop.table(table(meta$seurat_clusters, meta$sample_origin)))
addmargins(prop.table(table(meta$seurat_clusters, meta$condition)))

addmargins(prop.table(table(meta$seurat_clusters, meta$sample_origin), margin = 2))
addmargins(prop.table(table(meta$seurat_clusters, meta$condition), margin = 2))
```


El problema de esta forma es que tenemos pocas muestras dentro de una misma condicion y pocos clusters van a salir con diferencias significativas.


```{r}
# calculo los estadísticos y hago el test
prop <- propeller(clusters = so_12_SP_merge$seurat_clusters, 
                  sample = so_12_SP_merge$sample_origin, 
                  group = so_12_SP_merge$condition)
prop$Log2FoldChange <- log2(prop$PropRatio)
# es lo mismo que hacer prop$Log2FoldChange <- log2(prop$PropMean.KO / prop$PropMean.WT)



# añado la variable para el color
breaks <- c(-Inf, 0.05, Inf)
labels <- c("Significant", "Not significant")
prop$FDR_category <- cut(prop$FDR, breaks = breaks, labels = labels, include.lowest = TRUE)



# le añado la variable de cell_types_2 a los clusters, teniendo en cuenta el valor más frecuente en ese cluster
cluster_to_category <- data.frame(
  cluster = so_12_SP_merge$seurat_clusters,
  cell_types_2 = so_12_SP_merge$cell_types_2
)
# table(cluster_to_category$cluster, cluster_to_category$cell_types_2)
cluster_majority <- cluster_to_category %>%
  group_by(cluster, cell_types_2) %>%
  summarise(n = n(), .groups = "drop_last") %>%
  group_by(cluster) %>%
  slice_max(n, n = 1, with_ties = FALSE) %>%
  ungroup() %>%
  select(cluster, cell_types_2)
prop <- prop %>%
  left_join(cluster_majority, by = c("BaselineProp.clusters" = "cluster"))

rm(cluster_majority, cluster_to_category, breaks, labels)
```


Por si quiero con jitter al final (no usado)
```{#r}
set.seed(1)
pos <- position_jitter(width = 0.12, height = 0)

# 1) Fijar el orden de las categorías EN LOS DATOS antes del jitter
desired_levels <- c("RDG", "GLUT_IPC", "GABA_IPC", "GLUT_neuron", "GABA_neuron", "CR")
prop$cell_types_2 <- factor(prop$cell_types_2, levels = desired_levels)

# 2) Generar las posiciones con jitter (ya respetan el orden deseado)
points_df <- ggplot_build(
  ggplot(prop, aes(x = cell_types_2, y = Log2FoldChange)) +
    geom_point(position = pos)
)$data[[1]]

# 3) Añadir columnas originales para usar en el plot
points_df$label              <- prop$BaselineProp.clusters
points_df$FDR_category       <- prop$FDR_category
points_df$BaselineProp.Freq  <- prop$BaselineProp.Freq

# 4) Plot: eje X construido a partir de los niveles reales
x_levels <- levels(prop$cell_types_2)

foldchange_plot <- ggplot(points_df, aes(x = x, y = y)) +
  geom_hline(yintercept = 0, linetype = "dashed", color = "grey60") +
  geom_point(aes(color = FDR_category, size = BaselineProp.Freq),
             alpha = 0.9, stroke = 0.3) +
  geom_text(
    aes(label = label, color = FDR_category),
    hjust = 0, vjust = 0.5, nudge_x = 0.1, size = 3.6,
    check_overlap = TRUE
  ) +
  scale_x_continuous(
    breaks = seq_along(x_levels),
    labels = x_levels,
    expand = expansion(mult = c(0.05, 0.15))
  ) +
  scale_size_continuous(
    name = "BaselineProp.Freq", range = c(2.8, 8),
    guide = guide_legend(override.aes = list(alpha = 1))
  ) +
  scale_color_manual(
    name = "FDR",
    values = c("Not significant" = "black",
               "Significant"     = "red",
               "Very significant"= "blue")
  ) +
  labs(x = "Cell Types 2", y = "Log2FoldChange") +
  coord_cartesian(clip = "off") +
  theme_classic(base_size = 13)

# Flecha y ensamblado (igual que tenías)
arrow_grob <- ggplot() +
  xlim(0, 1) + ylim(0, 1) + theme_void() +
  annotate("segment", x = 0.5, xend = 0.5, y = 0.12, yend = 0.92,
           arrow = arrow(ends = "both", length = unit(0.14, "inches")),
           color = "black", linewidth = 0.6) +
  annotate("text", x = 0.5, y = 0.97, label = "KO", size = 4, fontface = "bold") +
  annotate("text", x = 0.5, y = 0.07, label = "WT", size = 4, fontface = "bold")

p1 <- grid.arrange(arrow_grob, foldchange_plot, ncol = 2, widths = c(1.2, 9.5))
p1

ggsave("log2foldchange_prop_12_sp.png", plot = p1, width = 14, height = 10, dpi = 300)
```



Sin jitter, uno debajo de otro:
```{r}
# ordeno cómo van a salir las variables: 
desired_levels <- c("RDG", "GLUT_IPC", "GABA_IPC", "GLUT_neuron", "GABA_neuron", "CR")
prop$cell_types_2 <- factor(prop$cell_types_2, levels = desired_levels)

# filtro si hay algún valor infinito en y, aka un cluster que esté solo formado por KO o WT
prop_plot <- prop %>% 
  dplyr::filter(is.finite(Log2FoldChange))

# gráfico
foldchange_plot <- ggplot(prop_plot, aes(x = cell_types_2, y = Log2FoldChange)) +
  geom_hline(yintercept = 0, linetype = "dashed", color = "grey60") +
  geom_point(aes(color = FDR_category, size = BaselineProp.Freq),
             alpha = 0.9, stroke = 0.3) +
  geom_text(
    aes(label = BaselineProp.clusters, color = FDR_category),
    hjust = 0, vjust = 0.5, nudge_x = 0.1, size = 3.6,
    check_overlap = FALSE
  ) +
  scale_size_continuous(
    name = "BaselineProp.Freq", range = c(2.8, 8),
    guide = guide_legend(override.aes = list(alpha = 1))
  ) +
  scale_color_manual(
    name = "FDR",
    values = c("Not significant" = "black",
               "Significant"     = "red")
  ) +
  labs(x = "Cell types", y = "Log2FoldChange") +
  coord_cartesian(clip = "off") +
  theme_classic(base_size = 13)

# flecha
arrow_grob <- ggplot() +
  xlim(0, 1) + ylim(0, 1) + theme_void() +
  annotate("segment", x = 0.5, xend = 0.5, y = 0.12, yend = 0.92,
           arrow = arrow(ends = "both", length = unit(0.14, "inches")),
           color = "black", linewidth = 0.6) +
  annotate("text", x = 0.5, y = 0.97, label = "KO", size = 4, fontface = "bold") +
  annotate("text", x = 0.5, y = 0.07, label = "WT", size = 4, fontface = "bold")

# unión
p1 <- grid.arrange(arrow_grob, foldchange_plot, ncol = 2, widths = c(1.2, 9.5))
p1

# guardo
ggsave("log2foldchange_prop_12_sp_nojitter.png", plot = p1, width = 14, height = 10, dpi = 300)
ggsave("log2foldchange_prop_12_sp_nojitter.pdf", plot = p1, width = 14, height = 10)

rm(arrow_grob, foldchange_plot, p1, prop_plot, desired_levels)
```

### umap

```{r}
prop_sub <- subset(prop, Log2FoldChange < -2 | Log2FoldChange > 2, 
                           select = c("BaselineProp.clusters", "Log2FoldChange"))
prop_sub <- prop_sub %>%
  mutate(condition_proportions = ifelse(Log2FoldChange > 0, "KO", "WT"))
clusters_seurat <- so_12_SP_merge@meta.data$seurat_clusters
so_12_SP_merge$condition_proportions <- prop_sub$condition_proportions[match(clusters_seurat, prop_sub$BaselineProp.clusters)]


p1 <- DimPlot(so_12_SP_merge, 
              reduction = "umap.unintegrated", 
              group.by = "condition_proportions") +
  scale_color_manual(values = c("plum", "lightgreen")) +
  labs(title = NULL) 
p1

ggsave("umap_log2FC_12_sp.pdf", plot = p1, width = 8, height = 6)
ggsave("umap_log2FC_12_sp.png", plot = p1, width = 8, height = 6, dpi = 300)

rm(p1, prop_sub, clusters_seurat)
```





## simplemente descriptiva: valores sin inferencia

Voy a calcular los valores de la proporcion de celulas en cada cluster por condición. Esto lo hago con propeller usando el sample = colnames(so_12_CX_merge) - que es lo mismo que coger los valores de 
addmargins(prop.table(table(meta$seurat_clusters, meta$condition), margin = 2))

PERO CUIDADO: Cojo los valores usando propeller porque son los mismos valores y es una forma rápida de obtenerlos pero NO estoy usando la inferencia estadística de PROPELLER. Es decir, EN ESTE CASO NO PUEDO USAR LUEGO EL P-VALOR O EL FDR (que era lo que hacía Rafa). La significancia no tiene sentido porque se está haciendo el test teniendo en cuenta que las células son independientes entre sí, que no lo son, y por tanto usamos un error estandar MUY artificialemente pequeño y nos va a generar p-valores extremadamente pequeños (por eso Rafa tenía que dividirlos en colores). NO ESTOY USANDO EL MÉTODO DE PROPELLER, SOLO USO LA FUNCIÓN (IGUAL QUE PODRÍA PONER OTRO CÓDIGO PARA GENERAR LOS LOG2FC MANUALMENTE).

```{r}
# calculo los valores:
prop2 <- propeller(clusters = so_12_SP_merge$seurat_clusters, 
                  sample = colnames(so_12_SP_merge), 
                  group = so_12_SP_merge$condition)
prop2$Log2FoldChange <- log2(prop2$PropRatio)
# es lo mismo que hacer prop2$Log2FoldChange <- log2(prop2$PropMean.KO / prop2$PropMean.WT)

# le añado la variable de cell_types_2 a los clusters, teniendo en cuenta el valor más frecuente en ese cluster
cluster_to_category <- data.frame(
  cluster = so_12_SP_merge$seurat_clusters,
  cell_types_2 = so_12_SP_merge$cell_types_2
)

# table(cluster_to_category$cluster, cluster_to_category$cell_types_2)
cluster_majority <- cluster_to_category %>%
  group_by(cluster, cell_types_2) %>%
  summarise(n = n(), .groups = "drop_last") %>%
  group_by(cluster) %>%
  slice_max(n, n = 1, with_ties = FALSE) %>%
  ungroup() %>%
  select(cluster, cell_types_2)
prop2 <- prop2 %>%
  left_join(cluster_majority, by = c("BaselineProp.clusters" = "cluster"))

rm(cluster_majority, cluster_to_category, breaks, labels)
```

Sin jitter, uno debajo de otro:
```{r}
# ordeno cómo van a salir las variables: 
desired_levels <- c("RDG", "GLUT_IPC", "GABA_IPC", "GLUT_neuron", "GABA_neuron", "CR")
prop2$cell_types_2 <- factor(prop2$cell_types_2, levels = desired_levels)

# filtro si hay algún valor infinito en y, aka un cluster que esté solo formado por KO o WT
prop2_plot <- prop2 %>% 
  dplyr::filter(is.finite(Log2FoldChange))

# gráfico
foldchange_plot <- ggplot(prop2_plot, aes(x = cell_types_2, y = Log2FoldChange)) +
  geom_hline(yintercept = 0, linetype = "dashed", color = "grey60") +
  geom_point(aes(size = BaselineProp.Freq),
             alpha = 0.9, stroke = 0.3) +
  geom_text(
    aes(label = BaselineProp.clusters),
    hjust = 0, vjust = 0.5, nudge_x = 0.1, size = 3.6,
    check_overlap = FALSE
  ) +
  scale_size_continuous(
    name = "BaselineProp.Freq", range = c(2.8, 8),
    guide = guide_legend(override.aes = list(alpha = 1))
  )  +
  labs(x = "Cell types", y = "Log2FoldChange") +
  coord_cartesian(clip = "off") +
  theme_classic(base_size = 13)

# flecha
arrow_grob <- ggplot() +
  xlim(0, 1) + ylim(0, 1) + theme_void() +
  annotate("segment", x = 0.5, xend = 0.5, y = 0.12, yend = 0.92,
           arrow = arrow(ends = "both", length = unit(0.14, "inches")),
           color = "black", linewidth = 0.6) +
  annotate("text", x = 0.5, y = 0.97, label = "KO", size = 4, fontface = "bold") +
  annotate("text", x = 0.5, y = 0.07, label = "WT", size = 4, fontface = "bold")

# unión
p1 <- grid.arrange(arrow_grob, foldchange_plot, ncol = 2, widths = c(1.2, 9.5))
p1

# guardo
ggsave("log2foldchange_prop2_12_sp_nojitter_descriptivo.png", plot = p1, width = 14, height = 10, dpi = 300)
ggsave("log2foldchange_prop2_12_sp_nojitter_descriptivo.pdf", plot = p1, width = 14, height = 10)

rm(arrow_grob, foldchange_plot, p1, prop2_plot, desired_levels)
```



#### gráficas final del paper (con solo numeros en log>3 o <-3)

```{r}
# calculo los valores: OJO, USO PROPELLER PORQUE es más rápido el cálculo, pero no estoy usando la parte de inferencia estadística
prop2 <- propeller(clusters = so_12_SP_merge$seurat_clusters, 
                  sample = colnames(so_12_SP_merge), 
                  group = so_12_SP_merge$condition)
prop2$Log2FoldChange <- log2(prop2$PropRatio)
# es lo mismo que hacer prop2$Log2FoldChange <- log2(prop2$PropMean.KO / prop2$PropMean.WT)

# le añado la variable de cell_types_2 a los clusters, teniendo en cuenta el valor más frecuente en ese cluster
cluster_to_category <- data.frame(
  cluster = so_12_SP_merge$seurat_clusters,
  cell_types_2 = so_12_SP_merge$cell_types_2
)

# table(cluster_to_category$cluster, cluster_to_category$cell_types_2)
cluster_majority <- cluster_to_category %>%
  group_by(cluster, cell_types_2) %>%
  summarise(n = n(), .groups = "drop_last") %>%
  group_by(cluster) %>%
  slice_max(n, n = 1, with_ties = FALSE) %>%
  ungroup() %>%
  select(cluster, cell_types_2)
prop2 <- prop2 %>%
  left_join(cluster_majority, by = c("BaselineProp.clusters" = "cluster"))

rm(cluster_majority, cluster_to_category)
```

Sin jitter, uno debajo de otro:
```{r}
# ordeno cómo van a salir las variables: 
desired_levels <- c("RDG", "GLUT_IPC", "GABA_IPC", "GLUT_neuron", "GABA_neuron", "CR")
prop2$cell_types_2 <- factor(prop2$cell_types_2, levels = desired_levels)

# filtro si hay algún valor infinito en y, aka un cluster que esté solo formado por KO o WT
prop2_plot <- prop2 %>% 
  dplyr::filter(is.finite(Log2FoldChange))

# gráfico
foldchange_plot <- ggplot(prop2_plot, aes(x = cell_types_2, y = Log2FoldChange)) +
  geom_hline(yintercept = 0, linetype = "dashed", color = "grey60") +
  geom_point(aes(size = BaselineProp.Freq),
             alpha = 0.9, stroke = 0.3) +
  geom_text(
    data = subset(prop2_plot, abs(Log2FoldChange) > 3),  # 👈 solo etiquetas con |log2FC| > 3
    aes(label = BaselineProp.clusters),
    hjust = 0, vjust = 0.5, nudge_x = 0.1, size = 3.6,
    check_overlap = FALSE
  ) +
  scale_size_continuous(
    name = "BaselineProp.Freq", range = c(2.8, 8),
    guide = guide_legend(override.aes = list(alpha = 1))
  )  +
  labs(x = "Cell types", y = "Log2FoldChange") +
  coord_cartesian(clip = "off") +
  theme_classic(base_size = 13)


# flecha
arrow_grob <- ggplot() +
  xlim(0, 1) + ylim(0, 1) + theme_void() +
  annotate("segment", x = 0.5, xend = 0.5, y = 0.12, yend = 0.92,
           arrow = arrow(ends = "both", length = unit(0.14, "inches")),
           color = "black", linewidth = 0.6) +
  annotate("text", x = 0.5, y = 0.97, label = "KO", size = 4, fontface = "bold") +
  annotate("text", x = 0.5, y = 0.07, label = "WT", size = 4, fontface = "bold")

# unión
p1 <- grid.arrange(arrow_grob, foldchange_plot, ncol = 2, widths = c(1.2, 9.5))
p1
```


```{r}
# guardo
ggsave("log2foldchange_prop2_12_sp_nojitter_descriptivo_paper2.png", plot = p1, width = 14, height = 10, dpi = 300)
ggsave("log2foldchange_prop2_12_sp_nojitter_descriptivo_paper2.pdf", plot = p1, width = 14, height = 10)

rm(arrow_grob, foldchange_plot, p1, prop2_plot, desired_levels)
```



### umap

```{r}
prop_sub <- subset(prop2, Log2FoldChange < -3 | Log2FoldChange > 3, 
                           select = c("BaselineProp.clusters", "Log2FoldChange"))
prop_sub <- prop_sub %>%
  mutate(condition_proportions = ifelse(Log2FoldChange > 0, "KO", "WT"))
clusters_seurat <- so_12_SP_merge@meta.data$seurat_clusters
so_12_SP_merge$condition_proportions <- prop_sub$condition_proportions[match(clusters_seurat, prop_sub$BaselineProp.clusters)]


p1 <- DimPlot(so_12_SP_merge, 
              reduction = "umap.unintegrated", 
              group.by = "condition_proportions") +
  scale_color_manual(values = c("plum", "lightgreen")) +
  labs(title = NULL) 
p1

ggsave("umap_log2FC_12_sp.pdf", plot = p1, width = 8, height = 6)
ggsave("umap_log2FC_12_sp.png", plot = p1, width = 8, height = 6, dpi = 300)

rm(p1, prop_sub, clusters_seurat)
```


# monocle3

```{r}
so_12_SP_merge$cluster_cell_type <- as.character(so_12_SP_merge$cluster_cell_type)
so_12_SP_merge$cluster_cell_type[
  so_12_SP_merge$cluster_cell_type %in% c("9.RDG")
] <- "9.NEC"
```

```{r}
so_12_SP_merge$cluster_cell_type_c9_cond <- so_12_SP_merge$cluster_cell_type

so_12_SP_merge$cluster_cell_type_c9_cond <- ifelse(
  so_12_SP_merge$cluster_cell_type_c9_cond == "9.NEC",
  paste0(as.character(so_12_SP_merge$cluster_cell_type_c9_cond), "_", so_12_SP_merge$condition),
  as.character(so_12_SP_merge$cluster_cell_type_c9_cond)
)

DimPlot(so_12_SP_merge, reduction = "umap.unintegrated", group.by = "cluster_cell_type_c9_cond", label = T)
```

```{r}
so_12_SP_merge$cluster_cell_types_2_c9_cond <- so_12_SP_merge$cluster_cell_type

so_12_SP_merge$cluster_cell_types_2_c9_cond <- ifelse(
  so_12_SP_merge$cluster_cell_types_2_c9_cond == "9.NEC",
  paste0(as.character(so_12_SP_merge$cluster_cell_types_2_c9_cond), "_", so_12_SP_merge$condition),
  as.character(so_12_SP_merge$cell_types_2)
)

DimPlot(so_12_SP_merge, reduction = "umap.unintegrated", group.by = "cluster_cell_types_2_c9_cond", label = T)
```

```{r}
so_12_SP_merge_3d <- RunUMAP(
  so_12_SP_merge, 
  dims = 1:30, 
  reduction = "pca", 
  reduction.name = "umap.3d", 
  n.components = 3
)

cds_12_SP_merge_3d <- as.cell_data_set(so_12_SP_merge_3d)

recreate.partition <- c(rep(1, ncol(cds_12_SP_merge_3d)))
names(recreate.partition) <- colnames(cds_12_SP_merge_3d)
recreate.partition <- as.factor(recreate.partition)
cds_12_SP_merge_3d@clusters$UMAP$partitions <- recreate.partition

cds_12_SP_merge_3d@clusters$UMAP$clusters <- so_12_SP_merge$cluster_cell_type

cds_12_SP_merge_3d@int_colData@listData$reducedDims$UMAP <- so_12_SP_merge_3d@reductions$umap.3d@cell.embeddings

plot_cells_3d(cds_12_SP_merge_3d)

p3d <- plot_cells_3d(cds_12_SP_merge_3d, color_cells_by = "cluster_cell_type")
htmlwidgets::saveWidget(p3d, "cluster_cell_type.html")
```

# trayectorias 3d

```{r}
cds_12_SP_merge_3d <- learn_graph(cds_12_SP_merge_3d)

ordenar_desde_clusters <- function(cds, cluster_names, colname = "seurat_clusters", seed = 123) {
  set.seed(seed)
  all_clusters <- unique(cds@colData[[colname]])
  missing_clusters <- setdiff(cluster_names, all_clusters)
  if (length(missing_clusters) > 0) {
    stop(paste("Clúster(es) no encontrados:", paste(missing_clusters, collapse = ", ")))
  }
  root_cells <- unlist(lapply(cluster_names, function(cluster) {
    cells_in_cluster <- colnames(cds)[cds@colData[[colname]] == cluster]
    sample(cells_in_cluster, 1)
  }))
  cat("Células raíz seleccionadas:\n", paste(root_cells, collapse = ", "), "\n")
  cds <- order_cells(cds, root_cells = root_cells)
  return(cds)
}
clusters_raiz <- c("15", "23")
cds_12_SP_merge_3d <- ordenar_desde_clusters(cds_12_SP_merge_3d, clusters_raiz)

p3d <- plot_cells_3d(cds_12_SP_merge_3d, color_cells_by = "pseudotime")
htmlwidgets::saveWidget(p3d, "trayectorias_monocle3_c15_23.html")

p3d <- plot_cells_3d(cds_12_SP_merge_3d, color_cells_by = "Phase")
htmlwidgets::saveWidget(p3d, "Phase.html")

cds_12_SP_merge_3d@colData$cluster_cell_type <- as.character(cds_12_SP_merge_3d@colData$cluster_cell_type)

p3d <- plot_cells_3d(cds_12_SP_merge_3d, color_cells_by = "cluster_cell_type")
htmlwidgets::saveWidget(p3d, "cluster_cell_type.html")

p3d <- plot_cells_3d(cds_12_SP_merge_3d, color_cells_by = "cell_types_2")
htmlwidgets::saveWidget(p3d, "cell_types_2.html")

saveRDS(cds_12_SP_merge_3d, file = "cds_12_SP_merge_3d.rds")
cds_12_SP_merge_3d <- readRDS('cds_12_SP_merge_3d.rds')
```


```{r}
grupos <- sort(unique(as.character(cds_12_SP_merge_3d@colData$cluster_cell_type_c9_cond)))

paleta_defecto <- scales::hue_pal()(length(grupos))
names(paleta_defecto) <- grupos
paleta_defecto["9.NEC_KO"] <- "black"
paleta_defecto["9.NEC_WT"] <- "black"
colores_finales <- unname(paleta_defecto[grupos])

p3d <- plot_cells_3d(
  cds_12_SP_merge_3d,
  color_cells_by = "cluster_cell_type_c9_cond",
  color_palette = colores_finales,
  cell_size = 25,
              alpha = 1)


p3d
htmlwidgets::saveWidget(p3d, "cluster_cell_type_c9_cond2.html")
```


En monocle los puntos se van a pintar en funcion del orden alfabetico por ser la variable character (que tiene que ser). Entonces el que tenga la ultima primera letra, es el ultimo que se pinta. Y ese en el objeto en 3d será el que se vea "por encima". Aunque un grupo esté en la perspectiva por delante, ese color se verá por encima. Aunque ordenes los colores o los nombres, se sigue pintando por orden alfabetico. Para verlo, no tiene especial importancia pero para tomar la foto para el paper sí. Lo voy a solventar añadiéndole un 0 delante al resto de clusters:

```{r}
vals <- as.character(colData(cds_12_SP_merge_3d)$cluster_cell_types_2_c9_cond)
vals_mod <- ifelse(vals %in% c("9.NEC_WT", "9.NEC_KO"), vals, paste0("0", vals))
colData(cds_12_SP_merge_3d)$cluster_cell_types_2_c9_cond <- as.character(vals_mod)
```

```{r warning=false}
colores <- c(
  "0GABA_IPC"    = "#FFAEB9",
  "0GABA_neuron" = "#8B5F65",
  "0GLUT_IPC"    = "#FFD27F",
  "0GLUT_neuron" = "#377EB8",
  "0RDG"         = "#B2DFEE",
  "0CR"          = "#C1FFC1",
  "9.NEC_WT"     = "grey",
  "9.NEC_KO"     = "#000000"
)

p3d <- plot_cells_3d(
  cds_12_SP_merge_3d,
  color_cells_by = "cluster_cell_types_2_c9_cond",
  color_palette = colores,
  cell_size = 25,
  alpha = 1
)

p3d
htmlwidgets::saveWidget(p3d, "cluster_cell_types_2_c9_cond2.html")
```

Ahora los clusters de 9.NEC son los últimos que se pintan y no se pierden para la foto.







# guardado objeto

```{r}
saveRDS(so_12_SP_merge, file = "so_12_SP_merge_analyzed.rds")
so_12_SP_merge <- readRDS("so_12_SP_merge_analyzed.rds")
```


# . 
# creación objeto para integrar

```{r}
so_12_SP_KO <- readRDS("so_12_SP_KO_forMerging.rds")
so_12_SP_WT <- readRDS("so_12_SP_WT_forMerging.rds")
```


```{r}
# KO
so_12_SP_KO$species <- "mouse"

# cluster del merge
names_in_merge <- gsub("^so_12_SP_KO_", "", Cells(so_12_SP_merge))
cell_types_vector <- so_12_SP_merge$seurat_clusters[match(Cells(so_12_SP_KO), names_in_merge)]
names(cell_types_vector) <- Cells(so_12_SP_KO)
so_12_SP_KO <- AddMetaData(so_12_SP_KO, metadata = cell_types_vector, col.name = "seurat_clusters_merge_raton")

so_12_SP_KO$cell_types_2 <- so_12_SP_KO$cell_types_2_KO
so_12_SP_KO@meta.data$cell_types_2_species <- paste(
  as.character(so_12_SP_KO@meta.data$cell_types_2),
  as.character(so_12_SP_KO@meta.data$species),
  sep = "_"
)


so_12_SP_KO@meta.data$cell_types_condition <- paste(
  as.character(so_12_SP_KO@meta.data$cell_types_KO),
  as.character(so_12_SP_KO@meta.data$condition),
  sep = "_"
)

so_12_SP_KO@meta.data$cell_types_species <- paste(
  as.character(so_12_SP_KO@meta.data$cell_types_condition),
  as.character(so_12_SP_KO@meta.data$species),
  sep = "_"
)
so_12_SP_KO@meta.data$cell_types_condition <- NULL




# WT
so_12_SP_WT$species <- "mouse"

# cluster del merge
names_in_merge <- gsub("^so_12_SP_WT_", "", Cells(so_12_SP_merge))
cell_types_vector <- so_12_SP_merge$seurat_clusters[match(Cells(so_12_SP_WT), names_in_merge)]
names(cell_types_vector) <- Cells(so_12_SP_WT)
so_12_SP_WT <- AddMetaData(so_12_SP_WT, metadata = cell_types_vector, col.name = "seurat_clusters_merge_raton")

so_12_SP_WT$cell_types_2 <- so_12_SP_WT$cell_types_2_WT
so_12_SP_WT@meta.data$cell_types_2_species <- paste(
  as.character(so_12_SP_WT@meta.data$cell_types_2),
  as.character(so_12_SP_WT@meta.data$species),
  sep = "_"
)


so_12_SP_WT@meta.data$cell_types_condition <- paste(
  as.character(so_12_SP_WT@meta.data$cell_types_WT),
  as.character(so_12_SP_WT@meta.data$condition),
  sep = "_"
)

so_12_SP_WT@meta.data$cell_types_species <- paste(
  as.character(so_12_SP_WT@meta.data$cell_types_condition),
  as.character(so_12_SP_WT@meta.data$species),
  sep = "_"
)
so_12_SP_WT@meta.data$cell_types_condition <- NULL

```



```{r}
# objetos postfiltrados sin analizar pero con notación para integracion
saveRDS(so_12_SP_KO, file = "so_12_SP_KO_int.rds")
saveRDS(so_12_SP_WT, file = "so_12_SP_WT_int.rds")
```

```{r}
so_12_SP_KO <- readRDS("so_12_SP_KO_int.rds")
so_12_SP_WT <- readRDS("so_12_SP_WT_int.rds")
```



## creacion de objeto para integrar solo con células KO cluster 9

```{r}
so_12_SP_merge <- readRDS("so_12_SP_merge_notAnalyzed.rds")
so_12_SP_merge_analizado <- readRDS("so_12_SP_merge_analyzed.rds")
```

```{r}
cells_c9KO <- WhichCells(
  so_12_SP_merge_analizado,
  expression = cluster_cell_type_condition == "9.RDG_KO")
```

```{r}
so_12_SP_merge_analizado
so_12_SP_merge

so_12_SP_merge_C9KO <- so_12_SP_merge[, colnames(so_12_SP_merge) %in% cells_c9KO]
so_12_SP_merge_C9KO
```

```{r}
so_12_SP_merge_C9KO$cell_types_KO <- NULL
so_12_SP_merge_C9KO$cell_types_2_KO <- NULL
so_12_SP_merge_C9KO$cell_types_2 <- NULL
so_12_SP_merge_C9KO$cell_types_WT <- NULL
so_12_SP_merge_C9KO$cell_types_2_WT <- NULL
```

Quitamos los genes que no usemos:
```{r}
genes_expresados <- rowSums(so_12_SP_merge_C9KO@assays$RNA@layers$counts) > 0
so_12_SP_merge_C9KO <- subset(so_12_SP_merge_C9KO, features = rownames(so_12_SP_merge_C9KO)[genes_expresados])
so_12_SP_merge_C9KO
```

### paso de genes de raton a ortólogos humanos:

```{r}
genes_ortologos <- read.table("signature/orthologs_final_human_mouse.tsv")
genes_ortologos <- genes_ortologos[,1:2]
colnames(genes_ortologos) <- c("humano", "raton")

mouse_counts <- GetAssayData(so_12_SP_merge_C9KO, layer = "counts")

common_genes <- intersect(rownames(mouse_counts), genes_ortologos$raton)
mouse_counts <- mouse_counts[common_genes, ]

matched_idx <- match(rownames(mouse_counts), genes_ortologos$raton)
converted_names <- genes_ortologos[matched_idx, "humano"]
rownames(mouse_counts) <- converted_names

# para el metadata:
meta.df <- so_12_SP_merge_C9KO@meta.data
meta.df <- meta.df[colnames(mouse_counts), , drop = FALSE]

so_12_SP_merge_C9KO_human <- CreateSeuratObject(
  counts    = mouse_counts,
  meta.data = meta.df
)
so_12_SP_merge_C9KO_human
```

```{r}
saveRDS(so_12_SP_merge_C9KO_human, file = "so_12_SP_merge_C9KO_human_int.rds")
so_12_SP_merge_C9KO_human <- readRDS("so_12_SP_merge_C9KO_human_int.rds")
```



















# . 

# codigo por si quiero renombrar o corregir un valor
```{r}
so_12_SP_merge$cell_types_WT[
  so_12_SP_merge$cell_types_WT == "21.GLUT_IPC_ambiguous"
] <- "21.CR"
```



























