---
title: "etmr1_braun"
output: html_document
date: "2025-09-04"
---

```{r setup, include=FALSE}
knitr::opts_chunk$set(echo = TRUE)
```


# librerias

```{r, warning = FALSE, message = FALSE}
library(dplyr)
library(Seurat)
library(DropletQC)
library(Matrix)
library(SoupX)
library(presto)
library(openxlsx)
library(gprofiler2)
library(ggplot2)
library(glmGamPoi)
library(scCustomize)
library(ComplexHeatmap)
library(RColorBrewer)
library(speckle)
library(limma)
library(ggplot2)
library(ggrepel)
library(patchwork)
library(monocle3)
library(SeuratWrappers)
library(clustree)
library(tibble)
library(readxl)
library(grid)
library(gridExtra)
library(ggtext)
library(reshape2)
library(pheatmap)
library(harmony)
library(tidyr)
library(gt)
```



# objetos

```{r}
so_etmr1 <- readRDS("objects/initial_objects/so_etmr1_human.rds")
so_sub_1 <- readRDS("objects/initial_objects/so_sub_1_braun_int.rds")
```

```{r}
so_etmr1
so_sub_1
```


# filtrando los genes

```{r}
genes_comunes <- intersect(rownames(so_sub_1), rownames(so_etmr1))

so_etmr1 <- subset(so_etmr1, features = genes_comunes)
so_sub_1 <- subset(so_sub_1, features = genes_comunes)
```

```{r}
so_etmr1
so_sub_1
```


# guardamos los objetos

```{r}
saveRDS(so_etmr1, "so_inicial_etmr1_human.rds")
saveRDS(so_sub_1, "so_inicial_sub_1_braun.rds")
```

```{r}
so_etmr1 <- readRDS("so_inicial_etmr1_human.rds")
so_sub_1 <- readRDS("so_inicial_sub_1_braun.rds")
```

#.
# unintegrated

```{r}
so_etmr1_sub_1_unintegrated <- merge(so_sub_1, y = so_etmr1, 
                                    add.cell.ids = c("braun", "etmr1"))
so_etmr1_sub_1_unintegrated
```

```{r}
so_etmr1_sub_1_unintegrated <- JoinLayers(so_etmr1_sub_1_unintegrated)
```

```{r}
Layers(so_etmr1_sub_1_unintegrated[["RNA"]])
```


# standard workflow

```{r}
so_etmr1_sub_1_unintegrated <- NormalizeData(so_etmr1_sub_1_unintegrated, 
                                         normalization.method = "LogNormalize", 
                                         scale.factor = 10000)

so_etmr1_sub_1_unintegrated <- FindVariableFeatures(so_etmr1_sub_1_unintegrated, selection.method = "vst", nfeatures = 2000)

so_etmr1_sub_1_unintegrated <- ScaleData(so_etmr1_sub_1_unintegrated)

so_etmr1_sub_1_unintegrated <- RunPCA(so_etmr1_sub_1_unintegrated, features = VariableFeatures(object = so_etmr1_sub_1_unintegrated))

ElbowPlot(so_etmr1_sub_1_unintegrated, reduction = "pca", ndims = 50)

so_etmr1_sub_1_unintegrated <- FindNeighbors(so_etmr1_sub_1_unintegrated, dims = 1:30, reduction = "pca")

so_etmr1_sub_1_unintegrated <- FindClusters(so_etmr1_sub_1_unintegrated, resolution = 0.8, cluster.name = "unintegrated_clusters")

so_etmr1_sub_1_unintegrated <- RunUMAP(so_etmr1_sub_1_unintegrated, dims = 1:30, reduction = "pca", reduction.name = "umap.unintegrated")
```



# graficos umap

```{r}
DimPlot(so_etmr1_sub_1_unintegrated, reduction = "umap.unintegrated", group.by = "sample_origin")
DimPlot(so_etmr1_sub_1_unintegrated, reduction = "umap.unintegrated", group.by = "condition")
DimPlot(so_etmr1_sub_1_unintegrated, reduction = "umap.unintegrated", group.by = "Age")
DimPlot(so_etmr1_sub_1_unintegrated, reduction = "umap.unintegrated", group.by = "cell_types_2")
DimPlot(so_etmr1_sub_1_unintegrated, reduction = "umap.unintegrated", group.by = "Region")
DimPlot(so_etmr1_sub_1_unintegrated, reduction = "umap.unintegrated", group.by = "Subregion")
```

```{r}
dir.create("results/unintegrated/pdfs", recursive = TRUE, showWarnings = FALSE)

g <- DimPlot(so_etmr1_sub_1_unintegrated, reduction = "umap.unintegrated", group.by = "sample_origin")
ggsave("results/unintegrated/pdfs/umap_sample_origin.pdf", g, width = 8, height = 6)
ggsave("results/unintegrated/umap_sample_origin.png", g, width = 8, height = 6, dpi = 300)

g <- DimPlot(so_etmr1_sub_1_unintegrated, reduction = "umap.unintegrated", group.by = "condition")
ggsave("results/unintegrated/pdfs/umap_condition.pdf", g, width = 8, height = 6)
ggsave("results/unintegrated/umap_condition.png", g, width = 8, height = 6, dpi = 300)


g <- DimPlot(so_etmr1_sub_1_unintegrated, reduction = "umap.unintegrated", group.by = "Age")
ggsave("results/unintegrated/pdfs/umap_Age.pdf", g, width = 8, height = 6)
ggsave("results/unintegrated/umap_Age.png", g, width = 8, height = 6, dpi = 300)

g <- DimPlot(so_etmr1_sub_1_unintegrated, reduction = "umap.unintegrated", group.by = "cell_types_2")
ggsave("results/unintegrated/pdfs/umap_cell_types_2.pdf", g, width = 8, height = 6)
ggsave("results/unintegrated/umap_cell_types_2.png", g, width = 8, height = 6, dpi = 300)

g <- DimPlot(so_etmr1_sub_1_unintegrated, reduction = "umap.unintegrated", group.by = "Region")
ggsave("results/unintegrated/pdfs/umap_Region.pdf", g, width = 8, height = 6)
ggsave("results/unintegrated/umap_Region.png", g, width = 8, height = 6, dpi = 300)

g <- DimPlot(so_etmr1_sub_1_unintegrated, reduction = "umap.unintegrated", group.by = "Subregion")
ggsave("results/unintegrated/pdfs/umap_Subregion.pdf", g, width = 8, height = 6)
ggsave("results/unintegrated/umap_Subregion.png", g, width = 8, height = 6, dpi = 300)
```

# guardado objeto unintegrated

```{r}
saveRDS(so_etmr1_sub_1_unintegrated, "so_etmr1_sub_1_unintegrated.rds")
so_etmr1_sub_1_unintegrated <- readRDS("so_etmr1_sub_1_unintegrated.rds")
```





# . 
#  v5: harmony


```{r}
so_etmr1_sub_1_int_harmony <- so_etmr1_sub_1_unintegrated
```

```{r}
so_etmr1_sub_1_int_harmony[["RNA"]] <- split(so_etmr1_sub_1_int_harmony[["RNA"]], f = so_etmr1_sub_1_int_harmony$sample_origin)
so_etmr1_sub_1_int_harmony
```


# standard workflow

```{r}
so_etmr1_sub_1_int_harmony <- NormalizeData(so_etmr1_sub_1_int_harmony,
                                         normalization.method = "LogNormalize", 
                                         scale.factor = 10000)

so_etmr1_sub_1_int_harmony <- FindVariableFeatures(so_etmr1_sub_1_int_harmony, selection.method = "vst", nfeatures = 2000)

so_etmr1_sub_1_int_harmony <- ScaleData(so_etmr1_sub_1_int_harmony)

so_etmr1_sub_1_int_harmony <- RunPCA(so_etmr1_sub_1_int_harmony, features = VariableFeatures(object = so_etmr1_sub_1_int_harmony))

ElbowPlot(so_etmr1_sub_1_int_harmony, reduction = "pca", ndims = 50)
```

```{r}
so_etmr1_sub_1_int_harmony <- IntegrateLayers(
  object = so_etmr1_sub_1_int_harmony,
  method = HarmonyIntegration,
  orig.reduction = "pca",
  new.reduction = "harmony",
  verbose = FALSE
)
```

```{r}
so_etmr1_sub_1_int_harmony <- JoinLayers(so_etmr1_sub_1_int_harmony)
```

```{r}
so_etmr1_sub_1_int_harmony <- FindNeighbors(so_etmr1_sub_1_int_harmony, reduction = "harmony", dims = 1:30)
so_etmr1_sub_1_int_harmony <- FindClusters(so_etmr1_sub_1_int_harmony, resolution = 0.8)
so_etmr1_sub_1_int_harmony <- RunUMAP(so_etmr1_sub_1_int_harmony, reduction = "harmony", dims = 1:30)
```

# graficos umaps



```{r}
DimPlot(so_etmr1_sub_1_int_harmony, reduction = "umap", label = T)
DimPlot(so_etmr1_sub_1_int_harmony, reduction = "umap", group.by = "donor_id")
DimPlot(so_etmr1_sub_1_int_harmony, reduction = "umap", group.by = "sample_origin")
DimPlot(so_etmr1_sub_1_int_harmony, reduction = "umap", group.by = "condition")
DimPlot(so_etmr1_sub_1_int_harmony, reduction = "umap", group.by = "Age")
DimPlot(so_etmr1_sub_1_int_harmony, reduction = "umap", group.by = "cell_types_2")
DimPlot(so_etmr1_sub_1_int_harmony, reduction = "umap", group.by = "Region")
DimPlot(so_etmr1_sub_1_int_harmony, reduction = "umap", group.by = "Subregion")
DimPlot(so_etmr1_sub_1_int_harmony, reduction = "umap", group.by = "Subregion")
DimPlot(so_etmr1_sub_1_int_harmony, reduction = "umap", group.by = "cell_types_etmr1", label = T)
```


```{r}
dir.create("results/integrated/harmony/pdfs", recursive = TRUE, showWarnings = FALSE)

g <- DimPlot(so_etmr1_sub_1_int_harmony, reduction = "umap", label = TRUE)
ggsave("results/integrated/harmony/pdfs/umap_label.pdf", g, width = 8, height = 6)
ggsave("results/integrated/harmony/umap_label.png", g, width = 8, height = 6, dpi = 300)

g <- DimPlot(so_etmr1_sub_1_int_harmony, reduction = "umap", group.by = "donor_id")
ggsave("results/integrated/harmony/pdfs/umap_donor_id.pdf", g, width = 8, height = 6)
ggsave("results/integrated/harmony/umap_donor_id.png", g, width = 8, height = 6, dpi = 300)

g <- DimPlot(so_etmr1_sub_1_int_harmony, reduction = "umap", group.by = "sample_origin")
ggsave("results/integrated/harmony/pdfs/umap_sample_origin.pdf", g, width = 8, height = 6)
ggsave("results/integrated/harmony/umap_sample_origin.png", g, width = 8, height = 6, dpi = 300)

g <- DimPlot(so_etmr1_sub_1_int_harmony, reduction = "umap", group.by = "condition")
ggsave("results/integrated/harmony/pdfs/umap_condition.pdf", g, width = 8, height = 6)
ggsave("results/integrated/harmony/umap_condition.png", g, width = 8, height = 6, dpi = 300)

g <- DimPlot(so_etmr1_sub_1_int_harmony, reduction = "umap", group.by = "Age")
ggsave("results/integrated/harmony/pdfs/umap_Age.pdf", g, width = 8, height = 6)
ggsave("results/integrated/harmony/umap_Age.png", g, width = 8, height = 6, dpi = 300)

g <- DimPlot(so_etmr1_sub_1_int_harmony, reduction = "umap", group.by = "cell_types_2")
ggsave("results/integrated/harmony/pdfs/umap_cell_types_2.pdf", g, width = 8, height = 6)
ggsave("results/integrated/harmony/umap_cell_types_2.png", g, width = 8, height = 6, dpi = 300)

g <- DimPlot(so_etmr1_sub_1_int_harmony, reduction = "umap", group.by = "Region")
ggsave("results/integrated/harmony/pdfs/umap_Region.pdf", g, width = 8, height = 6)
ggsave("results/integrated/harmony/umap_Region.png", g, width = 8, height = 6, dpi = 300)

g <- DimPlot(so_etmr1_sub_1_int_harmony, reduction = "umap", group.by = "Subregion")
ggsave("results/integrated/harmony/pdfs/umap_Subregion.pdf", g, width = 8, height = 6)
ggsave("results/integrated/harmony/umap_Subregion.png", g, width = 8, height = 6, dpi = 300)

g <- DimPlot(so_etmr1_sub_1_int_harmony, reduction = "umap", group.by = "cell_types_etmr1", label = TRUE, label.size = 2.4)
ggsave("results/integrated/harmony/pdfs/umap_cell_types_etmr1.pdf", g, width = 8, height = 6)
ggsave("results/integrated/harmony/umap_cell_types_etmr1.png", g, width = 8, height = 6, dpi = 300)
```

# proporciones

```{r}
meta <- so_etmr1_sub_1_int_harmony@meta.data

table(meta$condition)
table(meta$Age, useNA = "ifany")
table(meta$Age)
table(meta$seurat_clusters)

unique(meta$cell_types_etmr1)
```

```{r}
table(so_etmr1_sub_1_int_harmony@meta.data$seurat_clusters[so_etmr1_sub_1_int_harmony@meta.data$cell_types_etmr1 == "0.RDG_cyling"])
table(so_etmr1_sub_1_int_harmony@meta.data$condition[so_etmr1_sub_1_int_harmony@meta.data$seurat_clusters == 27])

table(so_etmr1_sub_1_int_harmony@meta.data$seurat_clusters[so_etmr1_sub_1_int_harmony@meta.data$cell_types_etmr1 == "1.RDG"])
table(so_etmr1_sub_1_int_harmony@meta.data$condition[so_etmr1_sub_1_int_harmony@meta.data$seurat_clusters == 0])
```

```{r}
age_levels <- c("5", "8", "11.5", "14")

df_summary <- meta %>%
  filter(condition == "etmr1") %>%
  group_by(cell_types_etmr1) %>%
  summarise(
    n_total_etmr1 = n(),
    .groups = "drop"
  ) %>%
  rowwise() %>%
  mutate(
    top_cluster = {
      counts <- table(meta$seurat_clusters[meta$cell_types_etmr1 == cell_types_etmr1])
      names(counts)[which.max(counts)]
    },
    n_etmr1_in_cluster = {
      counts <- table(meta$seurat_clusters[meta$cell_types_etmr1 == cell_types_etmr1])
      max(counts)
    },
    perc_etmr1_in_cluster = round(100 * n_etmr1_in_cluster / n_total_etmr1, 2),
    n_normal_in_cluster = sum(meta$condition == "normal_tissue" &
                                meta$seurat_clusters == top_cluster)
  ) %>%
  rowwise() %>%
  mutate(
    age_df = list({
      subset_norm <- meta %>%
        filter(condition == "normal_tissue", seurat_clusters == top_cluster)
      
      if (nrow(subset_norm) == 0) {
        tibble(
          Age = age_levels,
          n = rep(0, length(age_levels)),
          perc = rep(0, length(age_levels))
        )
      } else {
        counts <- table(factor(subset_norm$Age,
                               levels = age_levels))
        total <- sum(counts)
        tibble(
          Age = names(counts),
          n = as.vector(counts),
          perc = if (total > 0) round(100 * counts / total, 2) else rep(0, length(counts))
        )
      }
    })
  ) %>%
  unnest(age_df) %>%
  pivot_wider(
    id_cols = c(cell_types_etmr1, n_total_etmr1, top_cluster,
                n_etmr1_in_cluster, perc_etmr1_in_cluster, n_normal_in_cluster),
    names_from = Age,
    values_from = c(n, perc),
    names_sep = "_"
  )
rm(age_levels)
print(df_summary)
```

```{r}
pdf("df_summary.pdf", width = 16, height = 9)  # ajusta tamaño según columnas/filas
grid.table(df_summary, rows = NULL, theme = ttheme_default(base_size = 8))
dev.off()
```


# guardado objeto integrado

```{r}
saveRDS(so_etmr1_sub_1_int_harmony, "so_etmr1_sub_1_int_harmony.rds")
so_etmr1_sub_1_int_harmony <- readRDS("so_etmr1_sub_1_int_harmony.rds")
```


```{r}
rm(list = ls())
```


# . 
# downsampling analysis

# metodo balanceado

## objetos

```{r}
so_etmr1 <- readRDS("objects/initial_objects/so_etmr1_human.rds")
so_sub_1_balanced <- readRDS("objects/initial_objects/so_sub_1_balanced_braun_int.rds")
```

```{r}
so_etmr1
so_sub_1_balanced
```

 
## filtrando los genes

```{r}
genes_comunes <- intersect(rownames(so_sub_1_balanced), rownames(so_etmr1))

so_etmr1 <- subset(so_etmr1, features = genes_comunes)
so_sub_1_balanced <- subset(so_sub_1_balanced, features = genes_comunes)
```

```{r}
so_etmr1
so_sub_1_balanced
```


## guardamos los objetos

```{r}
saveRDS(so_etmr1, "so_inicial_etmr1_human_down.rds")
saveRDS(so_sub_1_balanced, "so_inicial_sub_1_balanced_braun.rds")
```

```{r}
so_etmr1 <- readRDS("so_inicial_etmr1_human_down.rds")
so_sub_1_balanced <- readRDS("so_inicial_sub_1_balanced_braun.rds")
```


## unintegrated

```{r}
so_etmr1_sub_1_balanced_unintegrated <- merge(so_sub_1_balanced, y = so_etmr1, 
                                    add.cell.ids = c("braun", "etmr1"))
so_etmr1_sub_1_balanced_unintegrated
```

```{r}
so_etmr1_sub_1_balanced_unintegrated <- JoinLayers(so_etmr1_sub_1_balanced_unintegrated)
```

```{r}
Layers(so_etmr1_sub_1_balanced_unintegrated[["RNA"]])
```


## standard workflow

```{r}
so_etmr1_sub_1_balanced_unintegrated <- NormalizeData(so_etmr1_sub_1_balanced_unintegrated, 
                                         normalization.method = "LogNormalize", 
                                         scale.factor = 10000)

so_etmr1_sub_1_balanced_unintegrated <- FindVariableFeatures(so_etmr1_sub_1_balanced_unintegrated, selection.method = "vst", nfeatures = 2000)

so_etmr1_sub_1_balanced_unintegrated <- ScaleData(so_etmr1_sub_1_balanced_unintegrated)

so_etmr1_sub_1_balanced_unintegrated <- RunPCA(so_etmr1_sub_1_balanced_unintegrated, features = VariableFeatures(object = so_etmr1_sub_1_balanced_unintegrated))

ElbowPlot(so_etmr1_sub_1_balanced_unintegrated, reduction = "pca", ndims = 50)

so_etmr1_sub_1_balanced_unintegrated <- FindNeighbors(so_etmr1_sub_1_balanced_unintegrated, dims = 1:30, reduction = "pca")

so_etmr1_sub_1_balanced_unintegrated <- FindClusters(so_etmr1_sub_1_balanced_unintegrated, resolution = 0.8, cluster.name = "unintegrated_clusters")

so_etmr1_sub_1_balanced_unintegrated <- RunUMAP(so_etmr1_sub_1_balanced_unintegrated, dims = 1:30, reduction = "pca", reduction.name = "umap.unintegrated")
```



## graficos umap

```{r}
DimPlot(so_etmr1_sub_1_balanced_unintegrated, reduction = "umap.unintegrated", group.by = "sample_origin")
DimPlot(so_etmr1_sub_1_balanced_unintegrated, reduction = "umap.unintegrated", group.by = "condition")
DimPlot(so_etmr1_sub_1_balanced_unintegrated, reduction = "umap.unintegrated", group.by = "Age")
DimPlot(so_etmr1_sub_1_balanced_unintegrated, reduction = "umap.unintegrated", group.by = "cell_types_2")
DimPlot(so_etmr1_sub_1_balanced_unintegrated, reduction = "umap.unintegrated", group.by = "Region")
DimPlot(so_etmr1_sub_1_balanced_unintegrated, reduction = "umap.unintegrated", group.by = "Subregion")
```

```{r}
dir.create("results/downsampling/balanced/unintegrated/pdfs", recursive = TRUE, showWarnings = FALSE)

g <- DimPlot(so_etmr1_sub_1_balanced_unintegrated, reduction = "umap.unintegrated", group.by = "sample_origin")
ggsave("results/downsampling/balanced/unintegrated/pdfs/umap_sample_origin.pdf", g, width = 8, height = 6)
ggsave("results/downsampling/balanced/unintegrated/umap_sample_origin.png", g, width = 8, height = 6, dpi = 300)

g <- DimPlot(so_etmr1_sub_1_balanced_unintegrated, reduction = "umap.unintegrated", group.by = "condition")
ggsave("results/downsampling/balanced/unintegrated/pdfs/umap_condition.pdf", g, width = 8, height = 6)
ggsave("results/downsampling/balanced/unintegrated/umap_condition.png", g, width = 8, height = 6, dpi = 300)


g <- DimPlot(so_etmr1_sub_1_balanced_unintegrated, reduction = "umap.unintegrated", group.by = "Age")
ggsave("results/downsampling/balanced/unintegrated/pdfs/umap_Age.pdf", g, width = 8, height = 6)
ggsave("results/downsampling/balanced/unintegrated/umap_Age.png", g, width = 8, height = 6, dpi = 300)

g <- DimPlot(so_etmr1_sub_1_balanced_unintegrated, reduction = "umap.unintegrated", group.by = "cell_types_2")
ggsave("results/downsampling/balanced/unintegrated/pdfs/umap_cell_types_2.pdf", g, width = 8, height = 6)
ggsave("results/downsampling/balanced/unintegrated/umap_cell_types_2.png", g, width = 8, height = 6, dpi = 300)

g <- DimPlot(so_etmr1_sub_1_balanced_unintegrated, reduction = "umap.unintegrated", group.by = "Region")
ggsave("results/downsampling/balanced/unintegrated/pdfs/umap_Region.pdf", g, width = 8, height = 6)
ggsave("results/downsampling/balanced/unintegrated/umap_Region.png", g, width = 8, height = 6, dpi = 300)

g <- DimPlot(so_etmr1_sub_1_balanced_unintegrated, reduction = "umap.unintegrated", group.by = "Subregion")
ggsave("results/downsampling/balanced/unintegrated/pdfs/umap_Subregion.pdf", g, width = 8, height = 6)
ggsave("results/downsampling/balanced/unintegrated/umap_Subregion.png", g, width = 8, height = 6, dpi = 300)
```



## guardado objeto unintegrated

```{r}
saveRDS(so_etmr1_sub_1_balanced_unintegrated, "so_etmr1_sub_1_balanced_unintegrated.rds")
#so_etmr1_sub_1_balanced_unintegrated <- readRDS("so_etmr1_sub_1_balanced_unintegrated.rds")
```




##  v5: harmony

```{r}
so_etmr1_sub_1_balanced_int_harmony <- so_etmr1_sub_1_balanced_unintegrated
```

```{r}
so_etmr1_sub_1_balanced_int_harmony[["RNA"]] <- split(so_etmr1_sub_1_balanced_int_harmony[["RNA"]], f = so_etmr1_sub_1_balanced_int_harmony$sample_origin)
so_etmr1_sub_1_balanced_int_harmony
```


## standard workflow

```{r}
so_etmr1_sub_1_balanced_int_harmony <- NormalizeData(so_etmr1_sub_1_balanced_int_harmony,
                                         normalization.method = "LogNormalize", 
                                         scale.factor = 10000)

so_etmr1_sub_1_balanced_int_harmony <- FindVariableFeatures(so_etmr1_sub_1_balanced_int_harmony, selection.method = "vst", nfeatures = 2000)

so_etmr1_sub_1_balanced_int_harmony <- ScaleData(so_etmr1_sub_1_balanced_int_harmony)

so_etmr1_sub_1_balanced_int_harmony <- RunPCA(so_etmr1_sub_1_balanced_int_harmony, features = VariableFeatures(object = so_etmr1_sub_1_balanced_int_harmony))

ElbowPlot(so_etmr1_sub_1_balanced_int_harmony, reduction = "pca", ndims = 50)
```

```{r}
so_etmr1_sub_1_balanced_int_harmony <- IntegrateLayers(
  object = so_etmr1_sub_1_balanced_int_harmony,
  method = HarmonyIntegration,
  orig.reduction = "pca",
  new.reduction = "harmony",
  verbose = FALSE
)
```

```{r}
so_etmr1_sub_1_balanced_int_harmony <- JoinLayers(so_etmr1_sub_1_balanced_int_harmony)
```

```{r}
so_etmr1_sub_1_balanced_int_harmony <- FindNeighbors(so_etmr1_sub_1_balanced_int_harmony, reduction = "harmony", dims = 1:30)
so_etmr1_sub_1_balanced_int_harmony <- FindClusters(so_etmr1_sub_1_balanced_int_harmony, resolution = 0.8)
so_etmr1_sub_1_balanced_int_harmony <- RunUMAP(so_etmr1_sub_1_balanced_int_harmony, reduction = "harmony", dims = 1:30)
```

## graficos umaps

```{r}
DimPlot(so_etmr1_sub_1_balanced_int_harmony, reduction = "umap", label = T)
DimPlot(so_etmr1_sub_1_balanced_int_harmony, reduction = "umap", group.by = "donor_id")
DimPlot(so_etmr1_sub_1_balanced_int_harmony, reduction = "umap", group.by = "sample_origin")
DimPlot(so_etmr1_sub_1_balanced_int_harmony, reduction = "umap", group.by = "condition")
DimPlot(so_etmr1_sub_1_balanced_int_harmony, reduction = "umap", group.by = "Age")
DimPlot(so_etmr1_sub_1_balanced_int_harmony, reduction = "umap", group.by = "cell_types_2")
DimPlot(so_etmr1_sub_1_balanced_int_harmony, reduction = "umap", group.by = "Region")
DimPlot(so_etmr1_sub_1_balanced_int_harmony, reduction = "umap", group.by = "Subregion")
DimPlot(so_etmr1_sub_1_balanced_int_harmony, reduction = "umap", group.by = "Subregion")
DimPlot(so_etmr1_sub_1_balanced_int_harmony, reduction = "umap", group.by = "cell_types_etmr1", label = T)
```

```{r}
dir.create("results/downsampling/balanced/integrated/harmony/pdfs", recursive = TRUE, showWarnings = FALSE)

g <- DimPlot(so_etmr1_sub_1_balanced_int_harmony, reduction = "umap", label = TRUE)
ggsave("results/downsampling/balanced/integrated/harmony/pdfs/umap_label.pdf", g, width = 8, height = 6)
ggsave("results/downsampling/balanced/integrated/harmony/umap_label.png", g, width = 8, height = 6, dpi = 300)

g <- DimPlot(so_etmr1_sub_1_balanced_int_harmony, reduction = "umap", group.by = "donor_id")
ggsave("results/downsampling/balanced/integrated/harmony/pdfs/umap_donor_id.pdf", g, width = 8, height = 6)
ggsave("results/downsampling/balanced/integrated/harmony/umap_donor_id.png", g, width = 8, height = 6, dpi = 300)

g <- DimPlot(so_etmr1_sub_1_balanced_int_harmony, reduction = "umap", group.by = "sample_origin")
ggsave("results/downsampling/balanced/integrated/harmony/pdfs/umap_sample_origin.pdf", g, width = 8, height = 6)
ggsave("results/downsampling/balanced/integrated/harmony/umap_sample_origin.png", g, width = 8, height = 6, dpi = 300)

g <- DimPlot(so_etmr1_sub_1_balanced_int_harmony, reduction = "umap", group.by = "condition")
ggsave("results/downsampling/balanced/integrated/harmony/pdfs/umap_condition.pdf", g, width = 8, height = 6)
ggsave("results/downsampling/balanced/integrated/harmony/umap_condition.png", g, width = 8, height = 6, dpi = 300)

g <- DimPlot(so_etmr1_sub_1_balanced_int_harmony, reduction = "umap", group.by = "Age")
ggsave("results/downsampling/balanced/integrated/harmony/pdfs/umap_Age.pdf", g, width = 8, height = 6)
ggsave("results/downsampling/balanced/integrated/harmony/umap_Age.png", g, width = 8, height = 6, dpi = 300)

g <- DimPlot(so_etmr1_sub_1_balanced_int_harmony, reduction = "umap", group.by = "cell_types_2")
ggsave("results/downsampling/balanced/integrated/harmony/pdfs/umap_cell_types_2.pdf", g, width = 8, height = 6)
ggsave("results/downsampling/balanced/integrated/harmony/umap_cell_types_2.png", g, width = 8, height = 6, dpi = 300)

g <- DimPlot(so_etmr1_sub_1_balanced_int_harmony, reduction = "umap", group.by = "Region")
ggsave("results/downsampling/balanced/integrated/harmony/pdfs/umap_Region.pdf", g, width = 8, height = 6)
ggsave("results/downsampling/balanced/integrated/harmony/umap_Region.png", g, width = 8, height = 6, dpi = 300)

g <- DimPlot(so_etmr1_sub_1_balanced_int_harmony, reduction = "umap", group.by = "Subregion")
ggsave("results/downsampling/balanced/integrated/harmony/pdfs/umap_Subregion.pdf", g, width = 8, height = 6)
ggsave("results/downsampling/balanced/integrated/harmony/umap_Subregion.png", g, width = 8, height = 6, dpi = 300)

g <- DimPlot(so_etmr1_sub_1_balanced_int_harmony, reduction = "umap", group.by = "cell_types_etmr1", label = TRUE, label.size = 2.4)
ggsave("results/downsampling/balanced/integrated/harmony/pdfs/umap_cell_types_etmr1.pdf", g, width = 8, height = 6)
ggsave("results/downsampling/balanced/integrated/harmony/umap_cell_types_etmr1.png", g, width = 8, height = 6, dpi = 300)
```


## proporciones

```{r}
meta <- so_etmr1_sub_1_balanced_int_harmony@meta.data

table(meta$condition)
table(meta$Age, useNA = "ifany")
type(meta$Age)
table(meta$seurat_clusters)

unique(meta$cell_types_etmr1)
```

```{r}
table(so_etmr1_sub_1_balanced_int_harmony@meta.data$seurat_clusters[so_etmr1_sub_1_balanced_int_harmony@meta.data$cell_types_etmr1 == "0.RDG_cyling"])
table(so_etmr1_sub_1_balanced_int_harmony@meta.data$condition[so_etmr1_sub_1_balanced_int_harmony@meta.data$seurat_clusters == 27])

table(so_etmr1_sub_1_balanced_int_harmony@meta.data$seurat_clusters[so_etmr1_sub_1_balanced_int_harmony@meta.data$cell_types_etmr1 == "1.RDG"])
table(so_etmr1_sub_1_balanced_int_harmony@meta.data$condition[so_etmr1_sub_1_balanced_int_harmony@meta.data$seurat_clusters == 0])
```

```{r}
age_levels <- c("5", "8", "11.5", "14")

df_summary <- meta %>%
  filter(condition == "etmr1") %>%
  group_by(cell_types_etmr1) %>%
  summarise(
    n_total_etmr1 = n(),
    .groups = "drop"
  ) %>%
  rowwise() %>%
  mutate(
    top_cluster = {
      counts <- table(meta$seurat_clusters[meta$cell_types_etmr1 == cell_types_etmr1])
      names(counts)[which.max(counts)]
    },
    n_etmr1_in_cluster = {
      counts <- table(meta$seurat_clusters[meta$cell_types_etmr1 == cell_types_etmr1])
      max(counts)
    },
    perc_etmr1_in_cluster = round(100 * n_etmr1_in_cluster / n_total_etmr1, 2),
    n_normal_in_cluster = sum(meta$condition == "normal_tissue" &
                                meta$seurat_clusters == top_cluster)
  ) %>%
  rowwise() %>%
  mutate(
    age_df = list({
      subset_norm <- meta %>%
        filter(condition == "normal_tissue", seurat_clusters == top_cluster)
      
      if (nrow(subset_norm) == 0) {
        tibble(
          Age = age_levels,
          n = rep(0, length(age_levels)),
          perc = rep(0, length(age_levels))
        )
      } else {
  counts <- as.numeric(table(factor(subset_norm$Age, levels = age_levels)))
  total <- sum(counts)
  tibble(
    Age = age_levels,
    n = counts,
    perc = if (total > 0) round(100 * counts / total, 2) else rep(0, length(counts))
  )
}
    })
  ) %>%
  unnest(age_df) %>%
  pivot_wider(
    id_cols = c(cell_types_etmr1, n_total_etmr1, top_cluster,
                n_etmr1_in_cluster, perc_etmr1_in_cluster, n_normal_in_cluster),
    names_from = Age,
    values_from = c(n, perc),
    names_sep = "_"
  )
rm(age_levels)
```

```{r}
dir.create("results/downsampling/balanced/integrated/harmony/tables", recursive = TRUE, showWarnings = FALSE)

write.csv(df_summary, file = "results/downsampling/balanced/integrated/harmony/tables/df_summary_etmr1_clusters.csv", row.names = FALSE)
df_summary_loaded <- read.csv("results/downsampling/balanced/integrated/harmony/tables/df_summary_etmr1_clusters.csv")
```

```{r}
pdf("df_summary.pdf", width = 16, height = 9)  # ajusta tamaño según columnas/filas
grid.table(df_summary, rows = NULL, theme = ttheme_default(base_size = 8))
dev.off()
```

## guardado objeto integrado

```{r}
saveRDS(so_etmr1_sub_1_balanced_int_harmony, "so_etmr1_sub_1_balanced_int_harmony.rds")
so_etmr1_sub_1_balanced_int_harmony <- readRDS("so_etmr1_sub_1_balanced_int_harmony.rds")
```
















# . 

# figuras paper


```{r}
so_etmr1_sub_1_int_harmony$Age <- factor(so_etmr1_sub_1_int_harmony$Age, 
                                         levels = c("5", "8", "11.5", "14", "etmr1_21_months_old"))

colores <- c("11.5" = "#8DB6CD", "14" = "#D1EEEE", "5" = "#FFAEB9", "8" = "#d62728", "etmr1_21_months_old" = "black")  # rojo o negro de referencia

g <- DimPlot(
  so_etmr1_sub_1_int_harmony, 
  reduction = "umap", 
  group.by = "Age", 
  cols = colores
)
g
```

las guardo:

```{r}
paletas <- list(
  combo1 = c("11.5" = "#8DB6CD", "14" = "#D1EEEE", "5" = "#FFAEB9", "8" = "#d62728", "etmr1_21_months_old" = "black"),
  combo2 = c("11.5" = "#FFEC8B", "14" = "#FFFFE0", "5" = "#B0E2FF", "8" = "#BF3EFF", "etmr1_21_months_old" = "black"),
  combo3 = c("11.5" = "#EEA2AD", "14" = "#FFFFE0", "5" = "#BCD2EE", "8" = "#8DB6CD", "etmr1_21_months_old" = "black"),
  combo4 = c("11.5" = "#B0E2FF", "14" = "#FFEC8B", "5" = "#FFAEB9", "8" = "#E0EEE0", "etmr1_21_months_old" = "black"),
  combo5 = c("11.5" = "#BF3EFF", "14" = "#C1FFC1", "5" = "#FF7256", "8" = "#EEE685", "etmr1_21_months_old" = "black")
)

for (nombre in names(paletas)) {
  
  colores <- paletas[[nombre]]
  
  g <- DimPlot(
    so_etmr1_sub_1_int_harmony, 
    reduction = "umap", 
    group.by = "Age", 
    cols = colores,
    raster = TRUE
  ) + ggtitle(NULL)
  
  pdf_file <- paste0("umap_", nombre, ".pdf")
  png_file <- paste0("umap_", nombre, ".png")
  
  ggplot2::ggsave(pdf_file, plot = g, width = 8, height = 6)
  ggplot2::ggsave(png_file, plot = g, width = 8, height = 6, dpi = 300)
  
  message("Guardado: ", pdf_file, " y ", png_file)
}

```


Para superponer el las celulas etmr1_21_months_old:

```{r}
# Seleccionar celdas de ese grupo
cells_etmr1 <- WhichCells(
  so_etmr1_sub_1_int_harmony,
  expression = Age == "etmr1_21_months_old"
)

# Coordenadas
coords <- Embeddings(so_etmr1_sub_1_int_harmony, "umap")[cells_etmr1, , drop = FALSE]
df_etmr1 <- data.frame(UMAP_1 = coords[,1], UMAP_2 = coords[,2])

# Paleta elegida (ejemplo: combo5)
colores <- c(
  "11.5" = "#BF3EFF",
  "14" = "#C1FFC1",
  "5" = "#FF7256",
  "8" = "#EEE685",
  "etmr1_21_months_old" = "black"
)

p <- DimPlot(
  so_etmr1_sub_1_int_harmony,
  reduction = "umap",
  group.by = "Age",
  raster = TRUE,
  cols = colores
)

p_final <- p + ggplot2::geom_point(
  data = df_etmr1,
  mapping = ggplot2::aes(UMAP_1, UMAP_2),
  inherit.aes = FALSE,
  size = 0.0001, alpha = 0.2, color = colores["etmr1_21_months_old"]
) + ggtitle(NULL)

p_final

```


Bucle para todas las combis de colores:

```{r}
# 1) Celdas a resaltar
cells_etmr1 <- WhichCells(
  so_etmr1_sub_1_int_harmony,
  expression = Age == "etmr1_21_months_old"
)

# 2) Coordenadas
coords <- Embeddings(so_etmr1_sub_1_int_harmony, "umap")[cells_etmr1, , drop = FALSE]
df_etmr1 <- data.frame(UMAP_1 = coords[,1], UMAP_2 = coords[,2])

# 3) Lista de paletas personalizadas
paletas <- list(
  combo1 = c("11.5" = "#8DB6CD", "14" = "#D1EEEE", "5" = "#FFAEB9", "8" = "#d62728", "etmr1_21_months_old" = "black"),
  combo2 = c("11.5" = "#FFEC8B", "14" = "#FFFFE0", "5" = "#B0E2FF", "8" = "#BF3EFF", "etmr1_21_months_old" = "black"),
  combo3 = c("11.5" = "#EEA2AD", "14" = "#FFFFE0", "5" = "#BCD2EE", "8" = "#8DB6CD", "etmr1_21_months_old" = "black"),
  combo4 = c("11.5" = "#B0E2FF", "14" = "#FFEC8B", "5" = "#FFAEB9", "8" = "#E0EEE0", "etmr1_21_months_old" = "black"),
  combo5 = c("11.5" = "#BF3EFF", "14" = "#C1FFC1", "5" = "#FF7256", "8" = "#EEE685", "etmr1_21_months_old" = "black")
)

# 4) Bucle para todas las figuras
for (nombre in names(paletas)) {
  
  colores <- paletas[[nombre]]
  
  p <- DimPlot(
    so_etmr1_sub_1_int_harmony,
    reduction = "umap",
    group.by = "Age",
    raster = TRUE,
    cols = colores
  )
  
  p_final <- p + ggplot2::geom_point(
    data = df_etmr1,
    mapping = ggplot2::aes(UMAP_1, UMAP_2),
    inherit.aes = FALSE,
    size = 0.001, alpha = 0.3, color = colores["etmr1_21_months_old"]
  ) + ggtitle(NULL)
  
  pdf_file <- paste0("umap_overlay_", nombre, ".pdf")
  png_file <- paste0("umap_overlay_", nombre, ".png")
  
  ggplot2::ggsave(pdf_file, plot = p_final, width = 8, height = 6)
  ggplot2::ggsave(png_file, plot = p_final, width = 8, height = 6, dpi = 300)
  
  message("Guardado: ", pdf_file, " y ", png_file)
}

```




















# . 

# analisis de similitud 1

# proporciones - porcentajes


```{r}
meta <- so_etmr1_sub_1_int_harmony@meta.data
meta$Age <- factor(meta$Age, levels = c("5", "8" , "11.5", "14", "etmr1_21_months_old"),
                   labels = c("age5", "age8" , "age11.5", "age14", "etmr1_21_months_old"))
#table(meta$condition)
#table(meta$Age, useNA = "ifany")
#table(meta$Age, useNA = "ifany")
#table(meta$seurat_clusters)

#unique(meta$cell_types_etmr1)
```

```{r}
addmargins(table(meta$seurat_clusters, meta$Age))

#round(addmargins(prop.table(table(meta$seurat_clusters, meta$Age))),3)
#round(addmargins(prop.table(table(meta$seurat_clusters, meta$Age), margin = 1)),3)
round(addmargins(prop.table(table(meta$seurat_clusters, meta$Age), margin = 2)),3)
```

```{r}
prop <- meta %>%
  group_by(Age, seurat_clusters) %>%
  summarise(n = n(), .groups = "drop") %>%
  group_by(Age) %>%
  mutate(proportion = n / sum(n))
# haciendolo asi la proporcion significa:
# numero celulas en condicionA y clusterX / num celulas condicionA

p2 <- ggplot(prop, aes(x = seurat_clusters, y = proportion, fill = Age)) +
  geom_bar(stat = "identity", position = "dodge") +
  xlab("Cluster") +
  labs(fill = "Age") +
  theme_minimal()
p2

rm(p2)
```


```{#r}
p3 <- ggplot(prop, aes(x = seurat_clusters, y = proportion, fill = Age)) +
  geom_bar(stat = "identity", position = "fill") +
  xlab("Cluster") +
  labs(fill = "Age") +
  theme_minimal()
p3

rm(p3)
```




```{r}
prop_wide <- prop %>%
  select(Age, seurat_clusters, proportion) %>%
  pivot_wider(names_from = Age, values_from = proportion)

prop_wide <- prop_wide %>%
  mutate(
    sim_age5 = 2 * pmin(age5, etmr1_21_months_old) / (age5 + etmr1_21_months_old),
    sim_age8 = 2 * pmin(age8, etmr1_21_months_old) / (age8 + etmr1_21_months_old),
    sim_age11.5 = 2 * pmin(age11.5, etmr1_21_months_old) / (age11.5 + etmr1_21_months_old),
    sim_age14= 2 * pmin(age14, etmr1_21_months_old) / (age14 + etmr1_21_months_old)
  )

```

Rellenamos los NA por 0:
```{r}
prop_wide <- prop_wide %>%
  mutate(across(everything(), ~ ifelse(is.na(.), 0, .)))
```


Guardamos la tabla:
```{r}
prop_wide_table <- prop_wide %>%
  mutate(seurat_clusters = as.numeric(seurat_clusters)) %>%
  arrange(seurat_clusters)

prop_wide_table <- prop_wide_table %>%
  rename_with(~ paste0("prop_", .x), 
              c("age5", "age8", "age11.5", "age14", "etmr1_21_months_old"))

write.csv(prop_wide_table, file = "prop_wide_etmr1_sub_1.csv")
```


## media global

```{r}
media_global <- prop_wide %>%
  summarise(
    media_5 = mean(sim_age5, na.rm = TRUE),
    media_8 = mean(sim_age8, na.rm = TRUE),
    media_11.5 = mean(sim_age11.5, na.rm = TRUE),
    media_14 = mean(sim_age14, na.rm = TRUE)
  )
media_global
```

## media ponderada por números reales (cuentas n)

```{r}
n_wide <- prop %>%
  select(Age, seurat_clusters, n) %>%
  pivot_wider(
    names_from = Age,
    values_from = n,
    names_prefix = "n_"
  )
```

```{r}
media_ponderada_n <- prop_wide %>%
  left_join(n_wide, by = "seurat_clusters") %>%
  mutate(
    w_5 = n_age5 + n_etmr1_21_months_old,
    w_8 = n_age8 + n_etmr1_21_months_old,
    w_11.5 = n_age11.5 + n_etmr1_21_months_old,
    w_14 = n_age14 + n_etmr1_21_months_old
  ) %>%
  summarise(
    media_5 = weighted.mean(sim_age5, w_5, na.rm = TRUE),
    media_8 = weighted.mean(sim_age8, w_8, na.rm = TRUE),
    media_11.5 = weighted.mean(sim_age11.5, w_11.5, na.rm = TRUE),
    media_14 = weighted.mean(sim_age14, w_14, na.rm = TRUE)
  )
media_ponderada_n
```




## media ponderada proporciones

```{r}
media_ponderada_p <- prop_wide %>%
  mutate(
    w_5 = (age5 + etmr1_21_months_old) / 2,
    w_8 = (age8 + etmr1_21_months_old) / 2,
    w_11.5 = (age11.5 + etmr1_21_months_old) / 2,
    w_14 = (age14 + etmr1_21_months_old) / 2
  ) %>%
  summarise(
    media_5 = weighted.mean(sim_age5, w_5, na.rm = TRUE),
    media_8 = weighted.mean(sim_age8, w_8, na.rm = TRUE),
    media_11.5 = weighted.mean(sim_age11.5, w_11.5, na.rm = TRUE),
    media_14 = weighted.mean(sim_age14, w_14, na.rm = TRUE)
  )
media_ponderada_p
```



## sorensen-dice

```{r}
dice <- prop_wide %>%
  summarise(
    dice_5 = sum(pmin(age5, etmr1_21_months_old), na.rm = TRUE),
    dice_8 = sum(pmin(age8, etmr1_21_months_old), na.rm = TRUE),
    dice_11.5 = sum(pmin(age11.5, etmr1_21_months_old), na.rm = TRUE),
    dice_14 = sum(pmin(age14, etmr1_21_months_old), na.rm = TRUE)
  )
dice
```





## por condiciones

```{r}
media_ponderada_tumor <- prop_wide %>%
  summarise(
    sim_tumor_5 = weighted.mean(sim_age5, etmr1_21_months_old, na.rm = TRUE),
    sim_tumor_8 = weighted.mean(sim_age8, etmr1_21_months_old, na.rm = TRUE),
    sim_tumor_11.5 = weighted.mean(sim_age11.5, etmr1_21_months_old, na.rm = TRUE),
    sim_tumor_14 = weighted.mean(sim_age14, etmr1_21_months_old, na.rm = TRUE)
  )

media_ponderada_tumor


media_ponderada_edad <- prop_wide %>%
  summarise(
    sim_edad_5 = weighted.mean(sim_age5, age5, na.rm = TRUE),
    sim_edad_8 = weighted.mean(sim_age8, age8, na.rm = TRUE),
    sim_edad_11.5 = weighted.mean(sim_age11.5, age11.5, na.rm = TRUE),
    sim_edad_14 = weighted.mean(sim_age14, age14, na.rm = TRUE)
  )
media_ponderada_edad
```



```{r}
media_ponderada_min <- prop_wide %>%
  mutate(
    w_5 = pmin(age5, etmr1_21_months_old),
    w_8 = pmin(age8, etmr1_21_months_old),
    w_11.5 = pmin(age11.5, etmr1_21_months_old),
    w_14 = pmin(age14, etmr1_21_months_old)
  ) %>%
  summarise(
    media_5 = weighted.mean(sim_age5, w_5, na.rm = TRUE),
    media_8 = weighted.mean(sim_age8, w_8, na.rm = TRUE),
    media_11.5 = weighted.mean(sim_age11.5, w_11.5, na.rm = TRUE),
    media_14 = weighted.mean(sim_age14, w_14, na.rm = TRUE)
  )
media_ponderada_min
```



Nos quedamos con ponderación por la proporción del tumor:

sim_tumor_5
<dbl>
sim_tumor_8
<dbl>
sim_tumor_11.5
<dbl>
sim_tumor_14
<dbl>
0.693904	0.570589	0.3795406	0.2595211	



## histograma
```{r}
media_ponderada_tumor <- media_ponderada_tumor %>%
  pivot_longer(
    cols = everything(),
    names_to = "Edad",
    values_to = "Valor"
  ) 

media_ponderada_tumor$Edad <- c("Age5", "Age8", "Age11.5", "Age14")
media_ponderada_tumor$Edad <- factor(media_ponderada_tumor$Edad, 
                                     levels = c("Age5", "Age8", "Age11.5", "Age14"))
```


```{r}
g <- ggplot(media_ponderada_tumor, aes(x = Edad, y = Valor, fill = Edad)) +
  geom_bar(stat = "identity", width = 1) +  # sin hueco entre barras
  geom_text(aes(label = paste0(round(Valor * 100, 1), "%")), 
            vjust = -0.3, size = 5) +
  scale_fill_brewer(palette = "Set2") +
  scale_y_continuous(limits = c(0, 1)) +
  theme_minimal(base_size = 14) +
  scale_fill_manual(values = c("Age11.5" = "#BF3EFF", "Age14" = "#C1FFC1", "Age5" = "#FF7256", "Age8" = "#EEE685")) + 
  theme(
    legend.position = "none",
    axis.title = element_blank()
  )
g
```


```{#r}
ggsave("media_ponderada_tumor.pdf", plot = g, width = 6, height = 10, units = "in")
ggsave("media_ponderada_tumor.png", plot = g, width = 6, height = 10, units = "in", dpi = 300)
```




# . 

# analisis de similitud 2 

# paper victor

```{r}
condition  <- as.character(so_etmr1_sub_4_int_harmony$condition)    
age  <- as.character(so_etmr1_sub_4_int_harmony$Age)
cell_ids   <- colnames(so_etmr1_sub_4_int_harmony)

is_tumor  <- condition == "etmr1"
is_normal <- condition == "normal_tissue"
tumor_cells  <- cell_ids[is_tumor]
normal_cells <- cell_ids[is_normal]

age_levels_normal <- sort(unique(age[is_normal]))
```

```{r}
names(so_etmr1_sub_4_int_harmony@graphs)
snn <- so_etmr1_sub_4_int_harmony@graphs$RNA_snn
```

```{r}
age_map <- setNames(age, cell_ids)

prox_matrix <- matrix(
    0,
    nrow = length(tumor_cells),
    ncol = length(age_levels_normal)
)

rownames(prox_matrix) <- tumor_cells
colnames(prox_matrix) <- age_levels_normal


for (i in seq_along(tumor_cells)) {  # coge las celulas tumorales
    cell <- tumor_cells[i]           # para cada celula tumoral:

    neighbors <- snn[cell, ]                 # saca la fila del grafo correspondiente a esa cel
    neighbors <- neighbors[neighbors > 0]    # coge las células que estén conectadas a ella 

    if (length(neighbors) == 0) next         # si no tiene vecinos salta la cel

    normal_neighbors <- neighbors[names(neighbors) %in% normal_cells] # filtramos las cels solo de healthy tissue (no nos interesa la similitud de tumor con tumor)

    if (length(normal_neighbors) == 0) next # si no tiene vecinos healthy salta la cel

    neighbor_ages <- age_map[names(normal_neighbors)]  # mapeo las células con su edad

    counts <- table(neighbor_ages)                     # creo la tabla

    cols_to_fill <- intersect(names(counts), age_levels_normal)        # rellenamos la matriz con la info
    prox_matrix[i, cols_to_fill] <- as.numeric(counts[cols_to_fill])
}

summary(as.numeric(prox_matrix))
```


```{r}
row_sums <- rowSums(prox_matrix)
sum(row_sums == 0)
prox_matrix_norm <- prox_matrix
prox_matrix_norm[row_sums > 0, ] <- prox_matrix[row_sums > 0, ] / row_sums[row_sums > 0]
```

```{r}
snn_proximity_score <- colMeans(prox_matrix_norm, na.rm = TRUE)
snn_proximity_score
```   

11.5         14          5          8 
0.14225193 0.03570971 0.40074000 0.40992438 

```{r}
saveRDS(prox_matrix, "prox_matrix.rds")
saveRDS(prox_matrix_norm, "prox_matrix_norm.rds")
saveRDS(snn_proximity_score, "snn_proximity_score.rds")
```

```{r}
prox_matrix          <- readRDS("prox_matrix.rds")
prox_matrix_norm     <- readRDS("prox_matrix_norm.rds")
snn_proximity_score  <- readRDS("snn_proximity_score.rds")
```





## histograma

```{r}
df_plot <- data.frame(
    Edad = names(snn_proximity_score),
    Valor = as.numeric(snn_proximity_score)
)
df_plot

df_plot$Edad <- factor(df_plot$Edad,levels = c("5", "8", "11.5", "14"), labels = c("Age5", "Age8", "Age11.5", "Age14"))
df_plot
```

```{r}
g2 <- ggplot(df_plot, aes(x = Edad, y = Valor, fill = Edad)) +
  geom_bar(stat = "identity", width = 1) +   # barras pegadas
  geom_text(
      aes(label = paste0(round(Valor * 100, 1), "%")), 
      vjust = -0.3, size = 5
  ) +
  scale_y_continuous(limits = c(0, 1)) +
  theme_minimal(base_size = 14) +
  scale_fill_manual(values = c(
    "Age11.5" = "#BF3EFF",
    "Age14"   = "#C1FFC1",
    "Age5"    = "#FF7256",
    "Age8"    = "#EEE685"
  )) +
  theme(
    legend.position = "none",
    axis.title = element_blank(),
    axis.text.x = element_text(size = 14),
    axis.text.y = element_text(size = 14)
  )

g2

```


```{r}
ggsave("snn_proximity_score.pdf", plot = g2, width = 6, height = 10, units = "in")
ggsave("snn_proximity_score.png", plot = g2, width = 6, height = 10, units = "in", dpi = 300)
```













