---
title: "Jessa_muestras"
output: html_document
date: "2025-04-10"
---

```{r setup, include=FALSE}
knitr::opts_chunk$set(echo = TRUE)
```


# librerias

```{r, warning = FALSE, message = FALSE}
library(dplyr)
library(Seurat)
#library(DropletQC)
library(Matrix)
library(SoupX)
library(presto)
library(openxlsx)
library(gprofiler2)
library(ggplot2)
library(glmGamPoi)
library(scCustomize)
library(ComplexHeatmap)
library(RColorBrewer)
library(speckle)
library(limma)
library(ggplot2)
library(ggrepel)
library(patchwork)
#library(monocle3)
library(SeuratWrappers)
library(clustree)
library(tibble)
library(readxl)
library(grid)
library(gridExtra)
library(ggtext)
library(reshape2)
library(pheatmap)
```


# soupX

```{r, eval=FALSE}
# KO
data_etmr1 <- load10X("//10.128.4.102/omics/Analyzed_data/SinglecellRNAseq_mouse_AnnaPrieto_SoledadPerez/data/Jessa/Jessa_cellranger/ETMR1/outs")
data_etmr1 <- autoEstCont(data_etmr1)
data_etmr1 <- adjustCounts(data_etmr1, roundToInt=TRUE)
```

# dropletQC

```{r, eval=FALSE}
nf_data_etmr1 <- nuclear_fraction_tags("//10.128.4.102/omics/Analyzed_data/SinglecellRNAseq_mouse_AnnaPrieto_SoledadPerez/data/Jessa/Jessa_cellranger/ETMR1/outs", tiles = 1, cores = 8, verbose = FALSE)
write.csv(nf_data_etmr1, "nf_data_etmr1.csv")
nf_data_etmr1 <- read.csv("nf_data_etmr1.csv")
```

# creamos el seurat objects

```{r, eval=FALSE}
so_etmr1 <- CreateSeuratObject(counts = data_etmr1)
so_etmr1
```

```{r, eval=FALSE}
genes_expresados_1 <- rowSums(so_etmr1@assays$RNA@layers$counts) > 0
so_etmr1 <- subset(so_etmr1, features = rownames(so_etmr1)[genes_expresados_1])
```

```{r, eval=FALSE}
so_etmr1
```


# etiquetamos las muestras

```{r,  eval=FALSE}
so_etmr1$sample_origin <- "etmr1"
```


# QC

```{r, eval=FALSE}
so_etmr1$percent.mt <- PercentageFeatureSet(so_etmr1, pattern = "^MT-")

mean(so_etmr1$percent.mt)

so_etmr1$percent.ribo <- PercentageFeatureSet(so_etmr1, pattern = "^RP[SL]")
so_etmr1$nf <- nf_data_etmr1$nuclear_fraction

feats <- c("nFeature_RNA","nCount_RNA","percent.mt", "percent.ribo", "nf")

p1 <- VlnPlot(object = so_etmr1, features = feats, pt.size = 0.01, ncol = 5) + NoLegend()
p1
```

```{r, eval=FALSE}
feats <- c("nFeature_RNA", "nCount_RNA", "percent.mt", "percent.ribo", "nf")
y_limits <- list(
  c(0, 12000),
  c(0, 120000),
  c(0, 12),
  c(0, 40),
  c(0, 1)
)

# Definir color único
my_color <- "#FFF68F"

# Asegurar que 'sample_origin' está presente (aunque solo tenga una muestra)
so_etmr1$sample_origin <- factor("ETMR1")  # Etiqueta única

# Crear los violin plots
plots <- lapply(seq_along(feats), function(i) {
  VlnPlot(
    object = so_etmr1,
    features = feats[i],
    pt.size = 0,
    group.by = "sample_origin"
  ) +
    scale_fill_manual(values = c("ETMR1" = my_color)) +
    coord_cartesian(ylim = y_limits[[i]]) +
    NoLegend() +
    ggtitle(feats[i]) +
    theme(plot.title = element_text(hjust = 0.5))
})

# Combinar en un solo panel
combined_plot <- wrap_plots(plots, ncol = 5)

# Mostrar
print(combined_plot)

# Guardar como imagen y PDF
ggsave("resultados_etmr1/QC/QC_vlnplot_etmr1_prefiltrado.png", plot = combined_plot, width = 17, height = 9, dpi = 300)
ggsave("resultados_etmr1/QC/pdfs/QC_vlnplot_etmr1_prefiltrado.pdf", plot = combined_plot, width = 17, height = 9, dpi = 300)
```

# guardado objetos prefiltrado

```{r, eval=FALSE}
saveRDS(so_etmr1, "so_etmr1_prefiltered.rds")
so_etmr1 <- readRDS("so_etmr1_prefiltered.rds")
```



# filtrado

```{r, eval=FALSE}
so_etmr1
so_etmr1 <- subset(so_etmr1,
                   subset = nFeature_RNA > 200 &
                            nFeature_RNA < 6000 &
                            nCount_RNA < 40000 &
                            percent.mt < 10)
so_etmr1
```

# QC postfiltrado

```{r,  eval=FALSE}
so_etmr1$percent.mt <- PercentageFeatureSet(so_etmr1, pattern = "^MT-")

mean(so_etmr1$percent.mt)

so_etmr1$percent.ribo <- PercentageFeatureSet(so_etmr1, pattern = "^RP[SL]")
so_etmr1$nf <- nf_data_etmr1$nuclear_fraction

feats <- c("nFeature_RNA","nCount_RNA","percent.mt", "percent.ribo", "nf")

p1 <- VlnPlot(object = so_etmr1, features = feats, pt.size = 0.01, ncol = 5) + NoLegend()
p1
```

```{r,  eval=FALSE}
feats <- c("nFeature_RNA", "nCount_RNA", "percent.mt", "percent.ribo", "nf")
y_limits <- list(
  c(0, 12000),
  c(0, 120000),
  c(0, 12),
  c(0, 40),
  c(0, 1)
)

# Definir color único
my_color <- "#FFF68F"

# Asegurar que 'sample_origin' está presente (aunque solo tenga una muestra)
so_etmr1$sample_origin <- factor("ETMR1")  # Etiqueta única

# Crear los violin plots
plots <- lapply(seq_along(feats), function(i) {
  VlnPlot(
    object = so_etmr1,
    features = feats[i],
    pt.size = 0,
    group.by = "sample_origin"
  ) +
    scale_fill_manual(values = c("ETMR1" = my_color)) +
    coord_cartesian(ylim = y_limits[[i]]) +
    NoLegend() +
    ggtitle(feats[i]) +
    theme(plot.title = element_text(hjust = 0.5))
})

# Combinar en un solo panel
combined_plot <- wrap_plots(plots, ncol = 5)

# Mostrar
print(combined_plot)

# Guardar como imagen y PDF
ggsave("resultados_etmr1/QC/QC_vlnplot_etmr1_postfiltrado.png", plot = combined_plot, width = 17, height = 9, dpi = 300)
ggsave("resultados_etmr1/QC/pdfs/QC_vlnplot_etmr1_postfiltrado.pdf", plot = combined_plot, width = 17, height = 9, dpi = 300)
```


# guardado objetos postfiltrado

```{r, eval=FALSE}
saveRDS(so_etmr1, "so_etmr1_postfiltered.rds")
so_etmr1 <- readRDS("so_etmr1_postfiltered.rds")
```

```{r}
so_etmr1 <- readRDS("/home/sofia/Projects/etmr/defaria/scRNA/jessa/data/processed/objects/so_etmr1_postfiltered.rds")
```

# normalizamos

```{r}
so_etmr1 <- NormalizeData(so_etmr1, normalization.method = "LogNormalize", scale.factor = 10000)
```

# variable features

```{r}
# no igual paper (un poco anticuado). este método - equivalente pero mas moderno
so_etmr1 <- FindVariableFeatures(so_etmr1, selection.method = "vst", nfeatures = 2000)
```

# escalado

```{r}
# Escalado y regresión de nUMI (nCount_RNA) y % mitocondrial: paper
so_etmr1 <- ScaleData(so_etmr1, vars.to.regress = c("nCount_RNA", "percent.mt"))
```
```{r}
Features(so_etmr1)[order(Features(so_etmr1))]
```


# PCA

```{r}
so_etmr1 <- RunPCA(so_etmr1, features = VariableFeatures(so_etmr1))
```

# clustering

```{r}
so_etmr1 <- FindNeighbors(so_etmr1, dims = 1:30)
so_etmr1 <- FindClusters(so_etmr1, resolution = 0.8)
# parametros paper
```


```{r}
so_etmr1 <- RunUMAP(so_etmr1, dims = 1:30, reduction = "pca", reduction.name = "umap.unintegrated")
```

Guardamos el num cels clusters:
```{r, eval=FALSE}
tabla_clusters <- table(so_etmr1@meta.data$seurat_clusters)
print(tabla_clusters)
tabla_clusters <- as.data.frame(tabla_clusters)
colnames(tabla_clusters) <- c("seurat_clusters", "n_cells_total")
write.csv(
  tabla_clusters,
  "tablas/tablas_num_cels_cluster_etmr1.csv",
  row.names = FALSE
)
```






# cell division scores

```{r}
so_etmr1 <- CellCycleScoring(object = so_etmr1,
                          g2m.features = cc.genes$g2m.genes,
                          s.features = cc.genes$s.genes)

table(so_etmr1@meta.data[["Phase"]])
#head(so_etmr1@meta.data)
```


# guardado objetos analizados

```{r}
saveRDS(so_etmr1, "/home/sofia/Projects/etmr/defaria/scRNA/jessa/data/processed/so_etmr1_analyzed.rds")
so_etmr1 <- readRDS("/home/sofia/Projects/etmr/defaria/scRNA/jessa/data/processed/so_etmr1_analyzed.rds")
```



# biomarkers

```{r}
cluster_names <- levels(so_etmr1@meta.data$seurat_clusters)

for (i in cluster_names) {
  markers <- FindMarkers(so_etmr1, ident.1 = i, only.pos = TRUE)
  df_name <- paste("markers", i, sep = "_")
  write.csv(markers, paste("/home/sofia/Projects/etmr/defaria/scRNA/jessa/data/processed/resultados_etmr1/markers_etmr1/", df_name, ".csv", sep = ""), row.names = TRUE)
}
```


```{r}
csv_folder <- "/home/sofia/Projects/etmr/defaria/scRNA/jessa/data/processed/resultados_etmr1/markers_etmr1/"
csv_files <- list.files(path = csv_folder, pattern = "\\.csv$", full.names = TRUE)
file_names <- gsub("\\.csv$", "", basename(csv_files))
ordered_indices <- order(as.numeric(gsub("markers_", "", file_names)))
csv_files <- csv_files[ordered_indices]
file_names <- file_names[ordered_indices]

markers_dataframe_etmr1 <- do.call(cbind, lapply(csv_files, function(file) {
  data <- read.csv(file, row.names = 1)
  data_filtered <- data[data$avg_log2FC > 0, ]
  top_50_genes <- rownames(data_filtered[1:50, ])
  
  return(top_50_genes)
}))

colnames(markers_dataframe_etmr1) <- file_names

markers_dataframe_etmr1 <- as.data.frame(markers_dataframe_etmr1)
colnames(markers_dataframe_etmr1) <- tools::file_path_sans_ext(basename(csv_files))
rm(csv_files, csv_folder)

write.csv(markers_dataframe_etmr1, "/home/sofia/Projects/etmr/defaria/scRNA/jessa/data/processed/resultados_etmr1/markers_etmr1/top50_pos_markers_etmr1.csv", row.names = FALSE)
markers_dataframe_etmr1 <- read.csv("/home/sofia/Projects/etmr/defaria/scRNA/jessa/data/processed/resultados_etmr1/markers_etmr1/top50_pos_markers_etmr1.csv")
```

```{r, eval = FALSE}
markers_16 <- FindMarkers(so_etmr1, ident.1 = "16.RDG_cyling_signature", only.pos = TRUE)
markers_16 <- markers_16[markers_16$p_val_adj < 0.05, ]

markers_16_against_rgd <- FindMarkers(so_etmr1, ident.1 = "16.RDG_cyling_signature", ident.2 = c("0.RDG_cyling",
                 "1.RDG",
                 "6.RDG_ambiguous",
                 "7.RDG_cyling",
                 "10.RDG",
                 "11.RDG_cyling"), only.pos = TRUE)
markers_16_against_rgd <- markers_16_against_rgd[markers_16_against_rgd$p_val_adj < 0.05, ]

write.csv(markers_16, "markers_16_etmr1.csv", row.names = TRUE)
markers_16 <- read.csv("markers_16_etmr1.csv")

write.csv(markers_16_against_rgd, "markers_16_against_rgd_etmr1.csv", row.names = TRUE)
markers_16_against_rgd <- read.csv("markers_16_against_rgd_etmr1.csv")
```





Solo top 20 y guardados en otro formato:

```{r}
Idents(so_etmr1) <- "seurat_clusters"

markers_etmr1 <- FindAllMarkers(
  so_etmr1,
  only.pos = TRUE,
  min.pct = 0.1,
  logfc.threshold = 0.25,
  test.use = "wilcox"
)

markers_etmr1_filt <- markers_etmr1 %>%
  filter(p_val_adj <= 0.05, avg_log2FC >= 0.25) %>%
  group_by(cluster) %>%
  slice_max(order_by = avg_log2FC, n = 20) %>%
  ungroup()

markers_etmr1_genes <- markers_etmr1_filt %>%
  mutate(ClusterNumber = as.numeric(as.character(cluster))) %>%
  group_by(ClusterNumber) %>%
  summarise(
    Top20Genes = paste(gene, collapse = ", ")
  ) %>%
  ungroup()



write.csv(
  markers_etmr1,
  "/home/sofia/Projects/etmr/defaria/scRNA/jessa/data/processed/resultados_etmr1/markers_etmr1/markers_etmr1_full.csv",
  row.names = FALSE
)

write.csv(
  markers_etmr1_filt,
  "/home/sofia/Projects/etmr/defaria/scRNA/jessa/data/processed/resultados_etmr1/markers_etmr1/markers_etmr1_filtered_top20.csv",
  row.names = FALSE
)

write.csv(
  markers_etmr1_genes,
  "/home/sofia/Projects/etmr/defaria/scRNA/jessa/data/processed/resultados_etmr1/markers_etmr1/markers_etmr1_top20genes_justnames.csv",
  row.names = FALSE
)
```



# figuras marcadores

Figuras expresion marcadores:

```{r}
save_marker_featureplots <- function(output_dir, seurat_obj, markers_list) {
  if (!dir.exists(output_dir)) {
    dir.create(output_dir, recursive = TRUE)
  }

  pdf_dir <- file.path(output_dir, "0pdfs")
  if (!dir.exists(pdf_dir)) {
    dir.create(pdf_dir)
  }

  obj_name <- deparse(substitute(seurat_obj))

  for (cell_type in names(markers_list)) {
    cat("Procesando tipo celular:", cell_type, "\n")

    cell_dir <- file.path(output_dir, cell_type)
    if (!dir.exists(cell_dir)) {
      dir.create(cell_dir)
    }
    markers <- markers_list[[cell_type]]

    for (gene in markers) {
      cat("  Generando FeaturePlot para:", gene, "\n")

      p <- FeaturePlot(seurat_obj, features = gene) +
        ggtitle(paste0(gene, " - ", cell_type))

      file_base <- paste0(obj_name, "_", gene)

      png_path <- file.path(cell_dir, paste0(file_base, ".png"))
      ggsave(filename = png_path, plot = p, width = 6, height = 5, dpi = 300)

      pdf_path <- file.path(pdf_dir, paste0(file_base, ".pdf"))
      ggsave(filename = pdf_path, plot = p, width = 6, height = 5)
    }
  }
}
```



```{r}
markers_list <- list(
  astrocytes = c("APOE", "SLC1A3", "GFAP", "SLC1A2"),
  microglia = c("AIF1", "TYROBP"),
  ipc = c("ASCL1", "GADD45G", "BTG2", "CCND2"),
  rdg = c("PAX6", "SOX2", "VIM", "NES", "CCND1", "PTN", "HMGA2", "HES1", "HES5", "FABP7", "SLC1A3"),
  nec = c("PRTG",  "WNT8B", "ID3"),
  neuron = c("SNAP25", "DCX", "DNER"),
  gabaergic = c("GAD1", "GAD2"),
  cycling = c("TOP2A", "MKI67", "AURKA")
)
```

```{r}
save_marker_featureplots(
  output_dir = "/home/sofia/Projects/etmr/defaria/scRNA/jessa/data/processed/resultados_etmr1/markers_etmr1/",
  seurat_obj = so_etmr1,
  markers_list = markers_list
)
```




# anotación provisional

```{r}
endothelial <- c("CLDN5", "MCAM")
FeaturePlot(so_etmr1, features = endothelial)
# NO HAY

red_blood_cells <- c("HEMGN")
FeaturePlot(so_etmr1, features = red_blood_cells)
# NO HAY

vlmc <- c("COL1A1", "VTN")
FeaturePlot(so_etmr1, features = vlmc)
# NO HAY

pericytes <- c("CSPG4", "PDGFRB")
FeaturePlot(so_etmr1, features = pericytes)
# NO HAY

cajal_retzius <- c("RELN", "LHX5")
FeaturePlot(so_etmr1, features = cajal_retzius)
# NO HAY

astrocytes <- c("APOE", "ALDH1L1", "SLC1A3", "GFAP", "SLC1A2", "FABP7")
FeaturePlot(so_etmr1, features = astrocytes)
# SÍ HAY: CLUSTER 9

oligodendrocytes <- c("OLIG1", "OLIG2", "PDGFRA", "CSPG4", "NKX2-2", "SOX10")
FeaturePlot(so_etmr1, features = oligodendrocytes)
# NO HAY

microglia <- c("AIF1", "TMEM119", "TYROBP")
FeaturePlot(so_etmr1, features = microglia)
# SI HAY: CLUSTERS 13, 17




neu_general <- c("SNAP25", "DCX", "DNER")
FeaturePlot(so_etmr1, features = neu_general)
# SÍ HAY: CLUSTERS 4? 11, 8, 12, 2, 3, 14

interneuron <- c("GAD1", "GAD2", "DLX2", "DLX1")
FeaturePlot(so_etmr1, features = interneuron)
# SÍ HAY: CLUSTERS 11, 8?, 12, 2?, 3, 14

excitatory_neu <- c("NEUROD2", "NEUROD6", "SLC17A6")
FeaturePlot(so_etmr1, features = excitatory_neu)
# SÍ HAY: CLUSTERS 11, 2?



cycling <- c("TOP2A", "MKI67", "AURKA")
FeaturePlot(so_etmr1, features = cycling)
# SÍ HAY: 18, 7 , 10, 16, 0

ipc <- c("GADD45G", "BTG2", "CCND2", # general
         "ASCL1",                    # inhibitorias
         "NEUROG2")         # excitatorias
FeaturePlot(so_etmr1, features = ipc)
# SÍ HAY: 4, 15?, 5? 



nec_rdg <- c("PAX6", "SOX2")
FeaturePlot(so_etmr1, features = nec_rdg)

rdg <- c("NES", "CCND1", "PTN", "HMGA2", "HES1", "HES5", "FABP7", "SLC1A3", "VIM")
FeaturePlot(so_etmr1, features = rdg)

nec <- c("PRTG", "WNT8B", "ID3")
FeaturePlot(so_etmr1, features = nec)

```

```{r}
paper_progenitor <- c("NFYB", "VIM" )
FeaturePlot(so_etmr1, features = paper_progenitor)

paper_progenitor_ipc <- c("SOX2", "SOX21", "ASCL1" )
FeaturePlot(so_etmr1, features = paper_progenitor_ipc)

paper_neuron <- c("NEUROD1", "PBX3", "KLF7", "DCX", "GAD2", "GRIA2")
FeaturePlot(so_etmr1, features = paper_neuron)
```

```{r}
etmr1_markers <- c(
  "APOE", "SLC1A3", "GFAP", "SLC1A2", # ASTROCITOS
  "AIF1", "TYROBP",  # MICROGLIA
  "ASCL1", "GADD45G", "BTG2", "CCND2", # IPC
  "PAX6", "SOX2", "VIM", "NES", "CCND1", "PTN", "HMGA2", "HES1", "HES5", "FABP7", "SLC1A3", # RDG
  "SNAP25", "DCX", "DNER", # NEURONA
  "GAD1", "GAD2", # GABAÉRGICAS
  "TOP2A", "MKI67", "AURKA" # Cycling
)

scCustomize::Clustered_DotPlot(
  so_etmr1, 
  features = etmr1_markers, 
  plot_km_elbow = FALSE, 
  colors_use_exp = colorRampPalette(c("blue", "white", "red"))(20)
)

```

```{r}
cluster_ids <- c("0.RDG_cyling",
                 "1.RDG",
                 "2.Neuron",
                 "3.Neuron",
                 "4.Neuron",
                 "5.RDG_IPC",
                 "6.RDG_ambiguous",
                 "7.RDG_cyling",
                 "8.IPC",
                 "9.Astrocytes",
                 "10.RDG",
                 "11.RDG_cyling",
                 "12.Neuron",
                 "13.Microglia",
                 "14.Neuron",
                 "15.RDG_IPC",
                 "16.RDG_cyling_signature",
                 "17.IPC_cycling",
                 "18.Microglia")

# RAROS: 16, 6
```

```{r}
names(cluster_ids) <- levels(so_etmr1)
so_etmr1 <- RenameIdents(so_etmr1, cluster_ids)
so_etmr1$cell_types_etmr1 <- so_etmr1@active.ident

DimPlot(so_etmr1, reduction = "umap.unintegrated", label = T) + NoLegend()
```


# añadir categorias de tipos celulares

```{r}
so_etmr1@meta.data$cell_types_2_etmr1 <- so_etmr1@meta.data$cell_types_etmr1
```

```{r}
so_etmr1@meta.data$cell_types_2_etmr1 <- factor(
  so_etmr1@meta.data$cell_types_2_etmr1,
  levels = c("0.RDG_cyling",
                 "1.RDG",
                 "2.Neuron",
                 "3.Neuron",
                 "4.Neuron",
                 "5.RDG_IPC",
                 "6.RDG_ambiguous",
                 "7.RDG_cyling",
                 "8.IPC",
                 "9.Astrocytes",
                 "10.RDG",
                 "11.RDG_cyling",
                 "12.Neuron",
                 "13.Microglia",
                 "14.Neuron",
                 "15.RDG_IPC",
                 "16.RDG_cyling_signature",
                 "17.IPC_cycling",
                 "18.Microglia"),
  labels = c("RDG",
                 "RDG",
                 "Neuron",
                 "Neuron",
                 "Neuron",
                 "RDG",
                 "RDG",
                 "RDG",
                 "IPC",
                 "Astrocytes",
                 "RDG",
                 "RDG",
                 "Neuron",
                 "Microglia",
                 "Neuron",
                 "RDG",
                 "RDG",
                 "IPC",
                 "Microglia")
)

```


# anotacion final paper


```{r}
meta <- so_etmr1@meta.data

meta$cells <- rownames(meta)
identical(meta$cells, rownames(meta))
```

```{r}
table(meta$seurat_clusters, meta$cell_types_2)
```

```{r}
meta$cluster_cell_type_2 <- paste(meta$seurat_clusters, meta$cell_types_2_etmr1, sep = ".")
```

```{r}
table(meta$cluster_cell_type_2, meta$cell_types_2)
```

```{r}
meta_subset <- meta %>%
  filter(str_detect(cluster_cell_type_2, "NEC|RDG|IPC"))

table(meta_subset$cluster_cell_type_2, meta_subset$cell_types_2)
```

```{r}
table(meta_subset$cluster_cell_type_2, meta_subset$Phase)

```

```{r}
meta_subset <- meta_subset %>%
  group_by(cluster_cell_type_2) %>%
  mutate(
    total_cells = n(),
    n_G1  = sum(Phase == "G1"),
    n_S   = sum(Phase == "S"),
    n_G2M = sum(Phase == "G2M"),
    add_G1  = n_G1  > total_cells/3,
    add_S   = n_S   > total_cells/3,
    add_G2M = n_G2M > total_cells/3,
    cluster_cell_type_2_phase = paste0(
      cluster_cell_type_2,
      ifelse(add_G1,  "_G1",  ""),
      ifelse(add_S,   "_S",   ""),
      ifelse(add_G2M, "_G2M", "")
    )
  ) %>%
  ungroup()
```


```{r}
table(meta_subset$cluster_cell_type_2_phase, meta_subset$Phase)

round(addmargins(prop.table(table(meta_subset$cluster_cell_type_2_phase, meta_subset$Phase), margin = 1)), 3)
```

```{r}
meta <- meta %>%
  left_join(
    meta_subset %>% select(cells, cluster_cell_type_2_phase),
    by = "cells"
  ) %>%
  mutate(
    cluster_cell_type_2_phase = coalesce(cluster_cell_type_2_phase, cluster_cell_type_2)
  )
```

```{r}
identical(rownames(so_etmr1@meta.data), meta$cells)
# si es true podemos unir la columna directamente asi:
so_etmr1$cluster_cell_type <- meta$cluster_cell_type_2
so_etmr1$cluster_cell_type_phase <- meta$cluster_cell_type_2_phase
```

```{r}
# pasarlos a factor y ordenarlos:
nums <- as.numeric(sub("\\..*", "", unique(so_etmr1$cluster_cell_type)))
sorted <- unique(so_etmr1$cluster_cell_type)[order(nums)]
sorted
so_etmr1$cluster_cell_type <- factor(so_etmr1$cluster_cell_type, 
                                           levels = sorted)

nums <- as.numeric(sub("\\..*", "", unique(so_etmr1$cluster_cell_type_phase)))
sorted <- unique(so_etmr1$cluster_cell_type_phase)[order(nums)]
sorted
so_etmr1$cluster_cell_type_phase <- factor(so_etmr1$cluster_cell_type_phase, 
                                           levels = sorted)
```



## añadir condition a la variable

```{r}
so_etmr1$condition <- "tumor"

so_etmr1$cluster_cell_type_condition <- paste(
  so_etmr1$cluster_cell_type,
  so_etmr1$condition,
  sep = "_"
)
```


# graficos umap

```{r}
DimPlot(so_etmr1, reduction = "umap.unintegrated", label = T) + NoLegend()
DimPlot(so_etmr1, reduction = "umap.unintegrated", label = T, group.by = "seurat_clusters") + NoLegend()
DimPlot(so_etmr1, reduction = "umap.unintegrated", label = T, group.by = "cell_types_2_etmr1") + NoLegend()
DimPlot(so_etmr1, reduction = "umap.unintegrated", group.by = "cluster_cell_type", label = T)
DimPlot(so_etmr1, reduction = "umap.unintegrated", group.by = "cluster_cell_type_phase", label = T)
```

```{r}
p1 <- DimPlot(so_etmr1, reduction = "umap.unintegrated", label = T, group.by = "seurat_clusters", label.size = 6)

ggsave(filename = "resultados_etmr1/umap_etmr1.png", plot = p1, width = 10, height = 8)
ggsave(filename = "resultados_etmr1/pdfs/umap_etmr1.pdf", plot = p1, width = 10, height = 8)

p2 <- DimPlot(so_etmr1, reduction = "umap.unintegrated", label = T, label.size = 4) + NoLegend()
ggsave("resultados_etmr1/umap_etmr1_anotado.png", plot = p2, width = 10, height = 8)
ggsave("resultados_etmr1/pdfs/umap_etmr1_anotado.pdf", plot = p2, width = 10, height = 8)

p3 <- DimPlot(so_etmr1, reduction = "umap.unintegrated", group.by = "cell_types_2_etmr1", label = T, label.size = 4) + NoLegend()
ggsave("resultados_etmr1/umap_etmr1_cell_types.png", plot = p3, width = 10, height = 8)
ggsave("resultados_etmr1/pdfs/umap_etmr1_cell_types.pdf", plot = p3, width = 10, height = 8)

p3 <- DimPlot(so_etmr1, reduction = "umap.unintegrated", group.by = "cluster_cell_type")
ggsave("umap_cluster_cell_type.png", p3, width = 8, height = 5, dpi = 300)
ggsave("pdfs/umap_cluster_cell_type.pdf", p3, width = 8, height = 5)

p3 <- DimPlot(so_etmr1, reduction = "umap.unintegrated", group.by = "cluster_cell_type_phase")
ggsave("umap_cluster_cell_type_phase.png", p3, width = 8, height = 5, dpi = 300)
ggsave("pdfs/umap_cluster_cell_type_phase.pdf", p3, width = 8, height = 5)
```

# QC por cluster
```{r}
feats <- c("nFeature_RNA", "nCount_RNA", "percent.mt", "percent.ribo", "nf")
y_limits <- list(
  c(0, 7500),
  c(0, 35000),
  c(0, 12),
  c(0, 60),
  c(0, 1)
)

plots <- lapply(seq_along(feats), function(i) {
  VlnPlot(
    object = so_etmr1,
    features = feats[i],
    pt.size = 0) +
    coord_cartesian(ylim = y_limits[[i]]) +
    NoLegend() +
    ggtitle(feats[i]) +
    theme(
      plot.title = element_text(hjust = 0.5),
      axis.text.x = element_text(angle = 90, vjust = 0.5, hjust = 1)
    )
})
combined_plot <- wrap_plots(plots, ncol = 5)
print(combined_plot)

ggsave("QC_vlnplot_etmr1_clusters.png", plot = combined_plot, width = 17, height = 9, dpi = 300)
ggsave("QC_vlnplot_etmr1_clusters.pdf", plot = combined_plot, width = 17, height = 9, dpi = 300)
```


# graficos anotacion

```{r}
etmr1_markers <- c(
  "APOE", "SLC1A3", "GFAP", "SLC1A2", # ASTROCITOS
  "AIF1", "TYROBP",  # MICROGLIA
  "ASCL1", "GADD45G", "BTG2", "CCND2", # IPC
  "PAX6", "SOX2", "VIM", "NES", "CCND1", "PTN", "HMGA2", "HES1", "HES5", "FABP7", "SLC1A3", # RDG
  "SNAP25", "DCX", "DNER", # NEURONA
  "GAD1", "GAD2", # GABAÉRGICAS
  "TOP2A", "MKI67", "AURKA" # Cycling
)

p4 <- scCustomize::Clustered_DotPlot(
  so_etmr1, 
  features = etmr1_markers, 
  plot_km_elbow = FALSE, 
  colors_use_exp = colorRampPalette(c("blue", "white", "red"))(20)
)
p4

png("resultados_etmr1/dotplot_etmr1.png", width = 1200, height = 600)
ComplexHeatmap::draw(p4)
dev.off()

pdf("resultados_etmr1/pdfs/dotplot_etmr1.pdf", width = 16, height = 8)
ComplexHeatmap::draw(p4)
dev.off()
```





# graficos up signatura

```{r}
# upregulated
signature_etmr <- read.xlsx("signature/ETMRsig_PositiveGenes.xlsx")
gene.set_up <- intersect(signature_etmr$GeneNames, rownames(so_etmr1))

rm(signature_etmr)
```


## celular

```{r}
matriz1 <- expm1(GetAssayData(so_etmr1, layer = "data")[gene.set_up, ])
matriz1 <- as.data.frame(matriz1)

matriz1 <- colMeans(matriz1)
matriz1 <- as.data.frame(matriz1)

so_etmr1$matriz1 <- matriz1$matriz1
```


## cluster

```{r}
matriz2 <- AverageExpression(
  so_etmr1,
  features = gene.set_up,
  group.by = c("seurat_clusters"),
  assays = "RNA", 
  layer = "data"
)
matriz2 <- as.data.frame(matriz2$RNA)

matriz2 <- colMeans(matriz2)

matriz2 <- as.data.frame(matriz2)
matriz2 <- matriz2 %>% rownames_to_column("seurat_clusters")

so_etmr1$matriz2 <- matriz2[so_etmr1$seurat_clusters, "matriz2"]
```



## limites

```{r}
valor_maximo_absoluto_matriz1 <- as.numeric(quantile(abs(so_etmr1$matriz1), 0.99))
valor_maximo_absoluto_matriz1  
valor_maximo_absoluto_matriz2 <- max(abs(so_etmr1$matriz2)) 
valor_maximo_absoluto_matriz2  
```

## graficas

```{r, message=FALSE}
truncar_valores <- function(x, min_val, max_val) {
  pmin(pmax(x, min_val), max_val)
}

limite1 <- c(0, 1.2)
so_etmr1$matriz1_truncada <- truncar_valores(so_etmr1$matriz1, limite1[1], limite1[2])
FeaturePlot(so_etmr1, features = "matriz1_truncada") & 
  scale_color_gradientn(colors = rev(brewer.pal(11, "RdBu")), limits = limite1) & 
  ggtitle("Expresión celular")

limite2 <- c(0, 1.2)
so_etmr1$matriz2_truncada <- truncar_valores(so_etmr1$matriz2, limite2[1], limite2[2])
FeaturePlot(so_etmr1, features = "matriz2_truncada") & 
  scale_color_gradientn(colors = rev(brewer.pal(11, "RdBu")), limits = limite2) & 
  ggtitle("Expresión clusters")
```

```{r}
p1 <- FeaturePlot(so_etmr1, features = "matriz1_truncada") & 
  scale_color_gradientn(colors = rev(brewer.pal(11, "RdBu")), limits = c(0, 1.1)) & 
  ggtitle("Expresión celular")
ggsave("resultados_etmr1/KO_matriz1_upregulated.png", plot = p1, width = 8, height = 6, dpi = 300)
ggsave("resultados_etmr1/pdfs/KO_matriz1_upregulated.pdf", plot = p1, width = 8, height = 6)

p2 <- FeaturePlot(so_etmr1, features = "matriz2_truncada") & 
  scale_color_gradientn(colors = rev(brewer.pal(11, "RdBu")), limits = c(0, 1.2)) & 
  ggtitle("Expresión clusters")
ggsave("resultados_etmr1/KO_matriz2_upregulated.png", plot = p2, width = 8, height = 6, dpi = 300)
ggsave("resultados_etmr1/pdfs/KO_matriz2_upregulated.pdf", plot = p2, width = 8, height = 6)

```

# graficos down signatura

```{r}
# downregulated
signature_etmr_downregulated <- read.xlsx("signature/ETMRsig_NegativeGenes_withoutfoldchange.xlsx", colNames = FALSE)
gene.set_down <- intersect(signature_etmr_downregulated$X1, rownames(so_etmr1))

rm(signature_etmr_downregulated)
```

## celular

```{r}
matriz1 <- expm1(GetAssayData(so_etmr1, layer = "data")[gene.set_down, ])
matriz1 <- as.data.frame(matriz1)

matriz1 <- colMeans(matriz1)
matriz1 <- as.data.frame(matriz1)

so_etmr1$matriz1 <- matriz1$matriz1
```


## cluster

```{r}
matriz2 <- AverageExpression(
  so_etmr1,
  features = gene.set_down,
  group.by = c("seurat_clusters"),
  assays = "RNA", 
  layer = "data"
)
matriz2 <- as.data.frame(matriz2$RNA)

matriz2 <- colMeans(matriz2)

matriz2 <- as.data.frame(matriz2)
matriz2 <- matriz2 %>% rownames_to_column("seurat_clusters")

so_etmr1$matriz2 <- matriz2[so_etmr1$seurat_clusters, "matriz2"]
```



## limites

```{r}
valor_maximo_absoluto_matriz1 <- as.numeric(quantile(abs(so_etmr1$matriz1), 0.99))
valor_maximo_absoluto_matriz1  
valor_maximo_absoluto_matriz2 <- max(abs(so_etmr1$matriz2)) 
valor_maximo_absoluto_matriz2  
```
[1] 0.6604545
[1] 0.6004548


## graficas

```{r, message=FALSE}
truncar_valores <- function(x, min_val, max_val) {
  pmin(pmax(x, min_val), max_val)
}

limite1 <- c(0, 0.7)
so_etmr1$matriz1_truncada <- truncar_valores(so_etmr1$matriz1, limite1[1], limite1[2])
FeaturePlot(so_etmr1, features = "matriz1_truncada") & 
  scale_color_gradientn(colors = rev(brewer.pal(11, "RdBu")), limits = limite1) & 
  ggtitle("Expresión celular")

limite2 <- c(0, 0.7)
so_etmr1$matriz2_truncada <- truncar_valores(so_etmr1$matriz2, limite2[1], limite2[2])
FeaturePlot(so_etmr1, features = "matriz2_truncada") & 
  scale_color_gradientn(colors = rev(brewer.pal(11, "RdBu")), limits = limite2) & 
  ggtitle("Expresión clusters")
```

```{r}
p1 <- FeaturePlot(so_etmr1, features = "matriz1_truncada") & 
  scale_color_gradientn(colors = rev(brewer.pal(11, "RdBu")), limits = c(0, 0.7)) & 
  ggtitle("Expresión celular")
ggsave("resultados_etmr1/matriz1_downregulated.png", plot = p1, width = 8, height = 6, dpi = 300)
ggsave("resultados_etmr1/pdfs/matriz1_downregulated.pdf", plot = p1, width = 8, height = 6)

p2 <- FeaturePlot(so_etmr1, features = "matriz2_truncada") & 
  scale_color_gradientn(colors = rev(brewer.pal(11, "RdBu")), limits = c(0, 0.7)) & 
  ggtitle("Expresión clusters")
ggsave("resultados_etmr1/matriz2_downregulated.png", plot = p2, width = 8, height = 6, dpi = 300)
ggsave("resultados_etmr1/pdfs/matriz2_downregulated.pdf", plot = p2, width = 8, height = 6)

```

# graficos subset 6 marcadores

```{r}
markers_etmr_rafa <- toupper(c("Lin28a", "Sp8", "Prtg", "Trim71", "Greb1", "Igf2bp1"))
```

```{r}
matriz1 <- expm1(GetAssayData(so_etmr1, layer = "data")[markers_etmr_rafa, ])
matriz1 <- as.data.frame(matriz1)

matriz1 <- colMeans(matriz1)
matriz1 <- as.data.frame(matriz1)

so_etmr1$matriz1 <- matriz1$matriz1
```

```{r}
matriz2 <- AverageExpression(
  so_etmr1,
  features = markers_etmr_rafa,
  group.by = c("seurat_clusters"),
  assays = "RNA", 
  layer = "data"
)
matriz2 <- as.data.frame(matriz2$RNA)

matriz2 <- colMeans(matriz2)

matriz2 <- as.data.frame(matriz2)
matriz2 <- matriz2 %>% rownames_to_column("seurat_clusters")

so_etmr1$matriz2 <- matriz2[so_etmr1$seurat_clusters, "matriz2"]
```



```{r}
valor_maximo_absoluto_matriz1 <- as.numeric(quantile(abs(so_etmr1$matriz1), 0.99))
valor_maximo_absoluto_matriz1  
valor_maximo_absoluto_matriz2 <- max(abs(so_etmr1$matriz2)) 
valor_maximo_absoluto_matriz2

# aunque los limites sean 2 y 3, vemos que es el cluster 16 el que expresa 2.76207499 de media pero el resto menos de 1. 
# por eso, pongo el limite en 1
```

```{r, message=FALSE}
truncar_valores <- function(x, min_val, max_val) {
  pmin(pmax(x, min_val), max_val)
}

limite1 <- c(0, 1)
so_etmr1$matriz1_truncada <- truncar_valores(so_etmr1$matriz1, limite1[1], limite1[2])
FeaturePlot(so_etmr1, features = "matriz1_truncada") & 
  scale_color_gradientn(colors = rev(brewer.pal(11, "RdBu")), limits = limite1) & 
  ggtitle("Expresión celular ko")

limite2 <- c(0, 1)
so_etmr1$matriz2_truncada <- truncar_valores(so_etmr1$matriz2, limite2[1], limite2[2])
FeaturePlot(so_etmr1, features = "matriz2_truncada") & 
  scale_color_gradientn(colors = rev(brewer.pal(11, "RdBu")), limits = limite2) & 
  ggtitle("Expresión clusters ko")
```


```{r}
p1 <- FeaturePlot(so_etmr1, features = "matriz1_truncada") & 
  scale_color_gradientn(colors = rev(brewer.pal(11, "RdBu")), limits = c(0, 1)) & 
  ggtitle("Expresión celular")
ggsave("resultados_etmr1/KO_matriz1_genes_rafa.png", plot = p1, width = 8, height = 6, dpi = 300)
ggsave("resultados_etmr1/pdfs/KO_matriz1_genes_rafa.pdf", plot = p1, width = 8, height = 6)

p2 <- FeaturePlot(so_etmr1, features = "matriz2_truncada") & 
  scale_color_gradientn(colors = rev(brewer.pal(11, "RdBu")), limits = c(0, 1)) & 
  ggtitle("Expresión clusters")
ggsave("resultados_etmr1/KO_matriz2_genes_rafa.png", plot = p2, width = 8, height = 6, dpi = 300)
ggsave("resultados_etmr1/pdfs/KO_matriz2_genes_rafa.pdf", plot = p2, width = 8, height = 6)
```

Para sacar los colores que hemos usado para el monocle3:
```{r}
limite_inferior <- 0
limite_superior <- 1

matriz2 <- matriz2 %>%
  mutate(valor_truncado = pmin(pmax(matriz2, limite_inferior), limite_superior))

paleta_base <- rev(brewer.pal(11, "RdBu"))
paleta_fun <- scales::gradient_n_pal(paleta_base, values = NULL, space = "Lab")

matriz2 <- matriz2 %>%
  mutate(color_hex = paleta_fun(scales::rescale(valor_truncado, to = c(0, 1))))

# comprobación de los colores
ggplot(matriz2, aes(x = factor(seurat_clusters), y = 1, fill = color_hex)) +
  geom_tile(color = "black") +
  scale_fill_identity() +
  labs(title = "Colores exactos del FeaturePlot", x = "Cluster", y = "") +
  theme_minimal() +
  theme(axis.text.y = element_blank())
FeaturePlot(
  so_etmr1,
  features = "matriz2_truncada"
) &
  scale_color_gradientn(colors = paleta_base, limits = c(0, 1)) &
  ggtitle("FeaturePlot con la escala reproducida")


write.csv(matriz2, "colores_matriz2.csv", row.names = FALSE)
matriz2 <- read.csv("colores_matriz2.csv")
```


```{r}
for (gene in markers_etmr_rafa) {
plot <- VlnPlot(so_etmr1, features = gene, pt.size = 0) + 
  theme(axis.title = element_text(size = 10), 
          axis.text = element_text(size = 8),        
          legend.text = element_text(size = 8),      
          legend.title = element_text(size = 9),     
          plot.title = element_text(size = 12)) +
  scale_fill_manual(values = rep("#FFF68F", length(unique(Idents(so_etmr1)))))+
  NoLegend()

ggsave(filename = paste0("resultados_etmr1/violin_plot_etmr1", gene, ".png"), 
       plot = plot, 
       width = 8, height = 6)

ggsave(filename = paste0("resultados_etmr1/pdfs/violin_plot_etmr1", gene, ".pdf"), 
       plot = plot, 
       width = 8, height = 6)
}
```

## feature plots 
```{r}
FeaturePlot(so_etmr1, features = markers_etmr_rafa, ncol = 3)

for (gene in markers_etmr_rafa) {
  p <- FeaturePlot(so_etmr1, features = gene) +
    ggtitle(paste("Feature plot:", gene))
  
  # Guardar el plot como PNG
  ggsave(
    filename = paste0("resultados_etmr1/", gene, "_FeaturePlot.png"),
    plot = p,
    width = 6,
    height = 5,
    dpi = 300
  )
}

```





# monocle3

```{r}
so_etmr1_anotado_3d <- RunUMAP(
  so_etmr1, 
  dims = 1:30, 
  reduction = "pca", 
  reduction.name = "umap.3d", 
  n.components = 3
)

cds_etmr1 <- as.cell_data_set(so_etmr1_anotado_3d)

## Crear partición dummy (1 para todas las células)
recreate.partition <- c(rep(1, ncol(cds_etmr1)))
names(recreate.partition) <- colnames(cds_etmr1)
recreate.partition <- as.factor(recreate.partition)
cds_etmr1@clusters$UMAP$partitions <- recreate.partition

## Pasar clústeres de Seurat anotados
cds_etmr1@clusters$UMAP$clusters <- so_etmr1_anotado_3d$cell_types_etmr1

# Pasamos las coordenadas del umap hecho con solo las ko
cds_etmr1@int_colData@listData$reducedDims$UMAP <- so_etmr1_anotado_3d@reductions$umap.3d@cell.embeddings

p3d <- plot_cells_3d(cds_etmr1, color_cells_by = "cell_types_etmr1")
htmlwidgets::saveWidget(p3d, "cell_types_etmr1.html")

p3d <- plot_cells_3d(cds_etmr1, color_cells_by = "cell_types_2_etmr1")
htmlwidgets::saveWidget(p3d, "cell_types_2_etmr1.html")
```


# trayectorias 3d

```{r}
cds_etmr1 <- learn_graph(cds_etmr1)


# 16
ordenar_desde_clusters <- function(cds, cluster_names, colname = "cell_types_etmr1", seed = 123) {
  set.seed(seed)
  all_clusters <- unique(cds@colData[[colname]])
  missing_clusters <- setdiff(cluster_names, all_clusters)
  if (length(missing_clusters) > 0) {
    stop(paste("Clúster(es) no encontrados:", paste(missing_clusters, collapse = ", ")))
  }
  root_cells <- unlist(lapply(cluster_names, function(cluster) {
    cells_in_cluster <- colnames(cds)[cds@colData[[colname]] == cluster]
    sample(cells_in_cluster, 1)
  }))
  cat("Células raíz seleccionadas:\n", paste(root_cells, collapse = ", "), "\n")
  cds <- order_cells(cds, root_cells = root_cells)
  return(cds)
}
clusters_raiz <- c("16.RDG_cyling_signature")
cds_etmr1 <- ordenar_desde_clusters(cds_etmr1, clusters_raiz)

p3d <- plot_cells_3d(cds_etmr1, color_cells_by = "pseudotime")
htmlwidgets::saveWidget(p3d, "trayectorias_monocle3_etmr1_16.html")

cds_etmr1$pseudotime <- pseudotime(cds_etmr1)  ## guardamos los valores pseudotime
metadata_cds_etmr1 <- as.data.frame(colData(cds_etmr1))
p1 <- ggplot(metadata_cds_etmr1, 
       aes(pseudotime, reorder(cell_types_etmr1, pseudotime, mean), fill = cell_types_etmr1)) + 
  geom_boxplot()

ggsave("resultados_etmr1/umap_3d/trayectorias_monocle3/pseudotiempo_etmr1_16.png", plot = p1, width = 14, height = 10, dpi = 300)


# 7
ordenar_desde_clusters <- function(cds, cluster_names, colname = "cell_types_etmr1", seed = 123) {
  set.seed(seed)
  all_clusters <- unique(cds@colData[[colname]])
  missing_clusters <- setdiff(cluster_names, all_clusters)
  if (length(missing_clusters) > 0) {
    stop(paste("Clúster(es) no encontrados:", paste(missing_clusters, collapse = ", ")))
  }
  root_cells <- unlist(lapply(cluster_names, function(cluster) {
    cells_in_cluster <- colnames(cds)[cds@colData[[colname]] == cluster]
    sample(cells_in_cluster, 1)
  }))
  cat("Células raíz seleccionadas:\n", paste(root_cells, collapse = ", "), "\n")
  cds <- order_cells(cds, root_cells = root_cells)
  return(cds)
}
clusters_raiz <- c("7.RDG_cyling")
cds_etmr1 <- ordenar_desde_clusters(cds_etmr1, clusters_raiz)

p3d <- plot_cells_3d(cds_etmr1, color_cells_by = "pseudotime")
htmlwidgets::saveWidget(p3d, "trayectorias_monocle3_etmr1_7.html")

cds_etmr1@colData$cell_types_etmr1 <- as.character(cds_etmr1@colData$cell_types_etmr1)

p3d <- plot_cells_3d(cds_etmr1, color_cells_by = "cell_types_etmr1")
htmlwidgets::saveWidget(p3d, "esqueleto_cell_types_etmr1.html")

cds_etmr1$pseudotime <- pseudotime(cds_etmr1)  ## guardamos los valores pseudotime
metadata_cds_etmr1 <- as.data.frame(colData(cds_etmr1))
p1 <- ggplot(metadata_cds_etmr1, 
       aes(pseudotime, reorder(cell_types_etmr1, pseudotime, mean), fill = cell_types_etmr1)) + 
  geom_boxplot()

ggsave("pseudotiempo_etmr1_7.png", plot = p1, width = 14, height = 10, dpi = 300)


saveRDS(cds_etmr1, file = "cds_etmr1.rds")
cds_etmr1 <- readRDS('cds_etmr1.rds')


```




# trayectorias 2d

```{r}
cds_etmr1 <- as.cell_data_set(so_etmr1)
recreate.partition <- c(rep(1, ncol(cds_etmr1)))
names(recreate.partition) <- colnames(cds_etmr1)
recreate.partition <- as.factor(recreate.partition)
cds_etmr1@clusters$UMAP$partitions <- recreate.partition
cds_etmr1@clusters$UMAP$clusters <- so_etmr1$cell_types_etmr1
cds_etmr1@int_colData@listData$reducedDims$UMAP <- so_etmr1@reductions$umap@cell.embeddings
plot_cells(cds_etmr1)
cds_etmr1 <- learn_graph(cds_etmr1)
plot_cells(cds_etmr1,
           label_groups_by_cluster = TRUE,
           label_leaves = FALSE,
           label_branch_points = FALSE)
```


```{r}
cds_ko2 <- choose_graph_segments(cds_etmr1)
```

## monocle3 y trayectorias quitando microglia

```{r}
cells_keep <- rownames(so_etmr1@meta.data)[
  !so_etmr1@meta.data$cell_types_etmr1 %in% c("13.Microglia", "18.Microglia")
]
so_etmr1_sin_micro <- subset(so_etmr1, cells = cells_keep)

p1 <- DimPlot(so_etmr1_sin_micro, reduction = "umap.unintegrated")
selected_cells <- CellSelector(p1)
so_etmr1_sin_micro <- subset(so_etmr1_sin_micro, cells = setdiff(Cells(so_etmr1_sin_micro), selected_cells))


so_etmr1_anotado_3d <- RunUMAP(
  so_etmr1_sin_micro, 
  dims = 1:30, 
  reduction = "pca", 
  reduction.name = "umap.3d", 
  n.components = 3
)

cds_etmr1 <- as.cell_data_set(so_etmr1_anotado_3d)

## Crear partición dummy (1 para todas las células)
recreate.partition <- c(rep(1, ncol(cds_etmr1)))
names(recreate.partition) <- colnames(cds_etmr1)
recreate.partition <- as.factor(recreate.partition)
cds_etmr1@clusters$UMAP$partitions <- recreate.partition

## Pasar clústeres de Seurat anotados
cds_etmr1@clusters$UMAP$clusters <- so_etmr1_anotado_3d$cell_types_etmr1

# Pasamos las coordenadas del umap hecho con solo las ko
cds_etmr1@int_colData@listData$reducedDims$UMAP <- so_etmr1_anotado_3d@reductions$umap.3d@cell.embeddings

p3d <- plot_cells_3d(cds_etmr1, color_cells_by = "cell_types_etmr1")
htmlwidgets::saveWidget(p3d, "cell_types_etmr1.html")

p3d <- plot_cells_3d(cds_etmr1, color_cells_by = "cell_types_2_etmr1")
htmlwidgets::saveWidget(p3d, "cell_types_2_etmr1.html")
```


```{r}
cds_etmr1 <- learn_graph(cds_etmr1)

# 16
ordenar_desde_clusters <- function(cds, cluster_names, colname = "cell_types_etmr1", seed = 123) {
  set.seed(seed)
  all_clusters <- unique(cds@colData[[colname]])
  missing_clusters <- setdiff(cluster_names, all_clusters)
  if (length(missing_clusters) > 0) {
    stop(paste("Clúster(es) no encontrados:", paste(missing_clusters, collapse = ", ")))
  }
  root_cells <- unlist(lapply(cluster_names, function(cluster) {
    cells_in_cluster <- colnames(cds)[cds@colData[[colname]] == cluster]
    sample(cells_in_cluster, 1)
  }))
  cat("Células raíz seleccionadas:\n", paste(root_cells, collapse = ", "), "\n")
  cds <- order_cells(cds, root_cells = root_cells)
  return(cds)
}
clusters_raiz <- c("16.RDG_cyling_signature")
cds_etmr1 <- ordenar_desde_clusters(cds_etmr1, clusters_raiz)

p3d <- plot_cells_3d(cds_etmr1, color_cells_by = "pseudotime")
htmlwidgets::saveWidget(p3d, "trayectorias_monocle3_etmr1_16.html")

cds_etmr1@colData$cell_types_etmr1 <- as.character(cds_etmr1@colData$cell_types_etmr1)
p3d <- plot_cells_3d(cds_etmr1, color_cells_by = "cell_types_etmr1")
htmlwidgets::saveWidget(p3d, "cell_types_etmr1.html")

cds_etmr1@colData$cell_types_2_etmr1 <- as.character(cds_etmr1@colData$cell_types_2_etmr1)
p3d <- plot_cells_3d(cds_etmr1, color_cells_by = "cell_types_2_etmr1")
htmlwidgets::saveWidget(p3d, "cell_types_2_etmr1.html")

cds_etmr1$pseudotime <- pseudotime(cds_etmr1)  ## guardamos los valores pseudotime
metadata_cds_etmr1 <- as.data.frame(colData(cds_etmr1))
p1 <- ggplot(metadata_cds_etmr1, 
       aes(pseudotime, reorder(cell_types_etmr1, pseudotime, mean), fill = cell_types_etmr1)) + 
  geom_boxplot()

ggsave("resultados_etmr1/umap_3d/trayectorias_monocle3/pseudotiempo_etmr1_16.png", plot = p1, width = 14, height = 10, dpi = 300)


saveRDS(cds_etmr1, file = "cds_etmr1_sin_micro.rds")
cds_etmr1 <- readRDS('cds_etmr1_sin_micro.rds')
```


# guardado objeto anotado

```{r}
saveRDS(so_etmr1, "so_etmr1_annotated.rds")
so_etmr1 <- readRDS("so_etmr1_annotated.rds")
```



# . 


# creamos objeto etmr1 para integrar con dicer

```{r}
# objeto etmr1 postfiltrado pero no analizado:
so_etmr1 <- readRDS("so_etmr1_postfiltered.rds")
```

```{r}
so_etmr1
```

## paso de genes humanos a raton

```{r}
genes_ortologos <- read.table("signature/orthologs_final_human_mouse.tsv")
genes_ortologos <- genes_ortologos[,1:2]
colnames(genes_ortologos) <- c("humano", "raton")
```

```{r}
human_counts <- GetAssayData(so_etmr1, layer = "counts")
common_genes <- intersect(rownames(human_counts), genes_ortologos$humano)
human_counts <- human_counts[common_genes, ]
matched_idx <- match(rownames(human_counts), genes_ortologos$humano)
converted_names <- genes_ortologos[matched_idx, "raton"]
rownames(human_counts) <- converted_names
```

```{r}
so_etmr1_mouse <- CreateSeuratObject(counts = human_counts)
so_etmr1_mouse
```

```{r}
rm(list = setdiff(ls(), c("so_etmr1_mouse")))
```


## añadimos la notación

```{r}
so_etmr1_anotado <- readRDS("so_etmr1_annotated.rds")
```

```{r}
so_etmr1_mouse$sample_origin <- "etmr1"
so_etmr1_mouse$condition <- "etmr1"
so_etmr1_mouse$species <- "human"

# cell_types_etmr1
names_in_merge <- Cells(so_etmr1_anotado)
cell_types_vector <- so_etmr1_anotado$cell_types_etmr1[match(Cells(so_etmr1_mouse), names_in_merge)]
names(cell_types_vector) <- Cells(so_etmr1_mouse)
so_etmr1_mouse <- AddMetaData(so_etmr1_mouse, metadata = cell_types_vector, col.name = "cell_types_etmr1")

# cell_types_2_etmr1
names_in_merge <- gsub("^so_12_CX_KO_", "", Cells(so_etmr1_anotado))
cell_types_vector <- so_etmr1_anotado$cell_types_2_etmr1[match(Cells(so_etmr1_mouse), names_in_merge)]
names(cell_types_vector) <- Cells(so_etmr1_mouse)
so_etmr1_mouse <- AddMetaData(so_etmr1_mouse, metadata = cell_types_vector, col.name = "cell_types_2_etmr1")

# cell_types_2
so_etmr1_mouse$cell_types_2 <- so_etmr1_mouse$cell_types_2_etmr1

# cell_types_2_species
so_etmr1_mouse@meta.data$cell_types_2_species <- paste(
  as.character(so_etmr1_mouse@meta.data$cell_types_2),
  as.character(so_etmr1_mouse@meta.data$species),
  sep = "_"
)

# cell_types_species
so_etmr1_mouse$cell_types <- so_etmr1_mouse$cell_types_etmr1
so_etmr1_mouse@meta.data$cell_types_species <- paste(
  as.character(so_etmr1_mouse@meta.data$cell_types),
  as.character(so_etmr1_mouse@meta.data$species),
  sep = "_"
)
so_etmr1_mouse$cell_types <- NULL
```


## guardado objeto etmr1 para integración dicer

Objeto con genes ratón con notación y etiquetas pero no analizado:

```{r}
saveRDS(so_etmr1_mouse, "so_etmr1_mouse.rds")
so_etmr1_mouse <- readRDS("so_etmr1_mouse.rds")
```




# creamos objeto etmr1 para integrar con tejido humano sano


```{r}
# objeto etmr1 postfiltrado pero no analizado:
so_etmr1 <- readRDS("so_etmr1_postfiltered.rds")
```

```{r}
so_etmr1
```

## añadimos la notación

```{r}
so_etmr1_anotado <- readRDS("so_etmr1_annotated.rds")
```

```{r}
so_etmr1$sample_origin <- "etmr1"
so_etmr1$condition <- "etmr1"
so_etmr1$species <- "human"
so_etmr1$Age <- "etmr1_21_months_old"
so_etmr1$Age_range <- "etmr1_21_months_old"
so_etmr1$Region <- "etmr1_posterior_fossa"
so_etmr1$Subregion <- "etmr1_posterior_fossa"
so_etmr1$donor_id <- "etmr1"

 meta1 <- so_etmr1@meta.data
 meta2 <- so_etmr1_anotado@meta.data

# cell_types_etmr1
names_in_merge <- Cells(so_etmr1_anotado)
cell_types_vector <- so_etmr1_anotado$cell_types_etmr1[match(Cells(so_etmr1), names_in_merge)]
names(cell_types_vector) <- Cells(so_etmr1)
so_etmr1 <- AddMetaData(so_etmr1, metadata = cell_types_vector, col.name = "cell_types_etmr1")

# cell_types_2_etmr1
names_in_merge <- gsub("^so_12_CX_KO_", "", Cells(so_etmr1_anotado))
cell_types_vector <- so_etmr1_anotado$cell_types_2_etmr1[match(Cells(so_etmr1), names_in_merge)]
names(cell_types_vector) <- Cells(so_etmr1)
so_etmr1 <- AddMetaData(so_etmr1, metadata = cell_types_vector, col.name = "cell_types_2_etmr1")

# cell_types_2
so_etmr1$cell_types_2 <- so_etmr1$cell_types_2_etmr1

# cell_types_2_condition
so_etmr1@meta.data$cell_types_2_condition <- paste(
  as.character(so_etmr1@meta.data$cell_types_2),
  as.character(so_etmr1@meta.data$condition),
  sep = "_"
)

# cell_types_condition
so_etmr1$cell_types <- so_etmr1$cell_types_etmr1
so_etmr1@meta.data$cell_types_condition <- paste(
  as.character(so_etmr1@meta.data$cell_types),
  as.character(so_etmr1@meta.data$condition),
  sep = "_"
)
so_etmr1$cell_types <- NULL


# phase
names_in_merge <- Cells(so_etmr1_anotado)
cell_types_vector <- so_etmr1_anotado$Phase[match(Cells(so_etmr1), names_in_merge)]
names(cell_types_vector) <- Cells(so_etmr1)
so_etmr1 <- AddMetaData(so_etmr1, metadata = cell_types_vector, col.name = "Phase")

```



## guardado objeto etmr1 para integración humano sano

Objeto con genes humanos con notación y etiquetas pero no analizado:

```{r}
saveRDS(so_etmr1, "so_etmr1_human.rds")
so_etmr1 <- readRDS("so_etmr1_human.rds")
```















































